臺灣高等法院臺中分院刑事判決　　　　94年度上訴字第2439號
上　訴　人　臺灣苗栗地方法院檢察署檢察官
上　訴　人
即　被　告　未○○
選任辯護人　蔡振修律師
上　訴　人
即　被　告　癸○○
選任辯護人　林家進律師
　　　　　　林志忠律師
　　　　　　江燕鴻律師
上　訴　人
即　被　告　壬○○
選任辯護人　張智宏律師
被　　　告　寅○○
上列上訴人等因被告等貪污等案件，不服臺灣苗栗地方法院92年
度訴字第232號中華民國94年8月30日第一審判決（起訴案號：臺
灣苗栗地方法院檢察署91年度偵字第4848號、92年度偵字第1075
號、92年度偵字第1076號、92年度偵字第2191號），提起上訴，
本院判決如下：
    主  文
原判決關於未○○部分、壬○○對於違背職務之行為，收受其他
不正利益部分、及癸○○行使公務員登載不實文書部分，均撤銷
。
未○○公務員，對於職務上之行為，收受賄賂，處有期徒刑參年
捌月，褫奪公權參年，減為有期徒刑壹年拾月，褫奪公權壹年陸
月；所得財物新臺幣參萬元應予追繳，如全部或一部無法追繳時
，以其財產抵償之。又共同連續公務員明知為不實之事項，而登
載於職務上所掌之公文書，足以生損害於公眾，處有期徒刑壹年
貳月，減為有期徒刑柒月。主刑（有期徒刑）部分應執行有期徒
刑貳年肆月。
癸○○共同連續公務員明知為不實之事項，而登載於職務上所掌
之公文書，足以生損害於公眾，處有期徒刑壹年參月，減為有期
徒刑柒月又拾伍日。
未○○、壬○○被訴對於違背職務之行為，收受其他不正利益部
分，及未○○被訴對於主管之事務圖利部分，均無罪。
其餘上訴（即關於癸○○被訴違反政府採購法第八十七條第五項
部分及寅○○被訴行使公務員登載不實文書部分）駁回。
    事  實
一、丁○○（已死亡，由本院另判決公訴不受理）係行政院農業
    委員會林務局東勢林區管理處（下稱東勢林管處）雙崎工作
    站主任，綜理該站所轄林政（包括漂流木打撈、集運、林野
    巡視、取締濫墾、濫伐等）、造林、育苗、治山防洪、育樂
    保育等業務；癸○○係東勢林管處雙崎工作站林政業務主辦
    ；未○○於民國79年7月1日前已調至東勢林管處雙崎工作站
    ，為大安溪事業區第118林班林地護管人員，未○○自82年3
    月1日起負責大安溪118、119林班巡視，自91年1月16日起調
    烏石坑護管所協辦林政業務（起訴書誤認未○○係林政業務
    主辦）及負責大安溪126、130林班巡視；庚○○（經本院94
    年度上訴字第655號判處免刑，業經最高法院駁回上訴確定
    ）係東勢林管處雙崎工作站麻必浩護管所之技術員兼主管，
    綜理麻必浩護管所轄林班森林護管、大安溪流域漂流木之集
    運、調查等業務；甲○○（經臺灣苗栗地方法院92年度訴字
    第232號判處有期徒刑8月，緩刑3年確定）係麻必浩護管所
    森林護管員（俗稱巡山員），職司所轄林班地之造林及森林
    管護、巡查、盜伐林木取締等工作；卯○○（經臺灣苗栗地
    方法院92年度訴字第232號判處有期徒刑10月，褫奪公權1年
    ，緩刑4年確定）係東勢林管處合歡山森林遊樂區副理，負
    責綜理該遊樂區業務，均為依據法令從事公務之人員。
二、緣申○○（因加重竊盜罪、違反森林法、及對於依據法令從
    事公務之人員，關於違背職務之行為，交付賄賂，分別經臺
    灣苗栗地方法院92年度訴字第232號判處有期徒刑1年4月、1
    年4月、免刑，嗣於提起上訴後經撤回上訴而確定）、戊○○（因加重竊盜罪、違反森林法，分別經臺灣苗栗地方法院
    92年度訴字第232號判處有期徒刑1年、10月，經本院93年度
    上訴字第341號駁回上訴確定）於90年11月間，共同借用邱
    肇育所有之合誠土木包工業牌照，承攬東勢林管處招標之「
    大安溪事業區第103、104林班大安溪河床士林壩至天狗嘴段
    漂流木打撈集運工程」，工程期間自90年11月27日至同年12
    月12日。申○○與己○○（現由臺灣苗栗地方法院通緝中）
    共同圖謀利用合法打撈漂流木之機會，私下盜伐南坑溪流域
    珍貴林木，以獲取巨額不法利益，遂決定由申○○出面打點
    該管公務員，於前開打撈集運工程結束後，以南坑溪仍有漂
    流木為由，繼續爭取打撈集運工程合約，並先行私自開路，
    竊取森林主產物，己○○則提供資金，以支應所需費用，申
    ○○於是透過壬○○、卯○○，引薦其與東勢林管處雙崎工
    作站主任丁○○認識。己○○、申○○於私自築路及竊取林
    木期間，有意繼續爭取打撈集運漂流木之工程，乃共同基於
    行賄予依據法令從事公務之人員之犯意聯絡，決意由己○○
    出資，申○○出面向該管公務員行賄。於91年1月7日中午（
    起訴書誤認係91年1月16日中午），由申○○出面趁雙崎工
    作站員工寅○○退休歡送餐會，在台中縣東勢鎮金河邊餐廳
    席開5桌之便，在旁加開1桌，申○○利用他人不注意之機會
    ，請託與其有犯意聯絡之卯○○分別轉送現金新台幣（下同
    ）3萬元賄款予未○○、現金2萬元賄款予庚○○，未○○明
    知前揭賄款係申○○託由卯○○轉交，竟仍對職務上之行為
    收受賄賂。嗣庚○○於檢察官偵辦本案時自白前開犯行，並
    於92年4月22日自動繳交全部所得賄款2萬元。
三、91年1月21日，丁○○、庚○○、未○○率同雙崎工作站之
    員工甲○○、曾鴻舜、余良旭、陳盛錢、張日全、劉榮堡等
    人，沿申○○等人所私設之便道，前往南坑溪上游勘查漂流
    木，並由申○○、酉○○（因加重竊盜罪、違反森林法，分
    別經臺灣苗栗地方法院94年度訴緝字第27號判處有期徒刑1
    年、1年確定）等人引導前往大安溪與南坑溪合流處調查。
    當時丁○○等人即發現有便道至少長6公里以上，並在大安
    溪事業區第90、91林班地交界處發現有漂流木，而由未○○
    、甲○○檢尺丈量（起訴書及原判決誤認係由庚○○檢尺丈
    量）並由庚○○蓋用公有鋼印（起訴書誤認係酉○○蓋用公
    有鋼印），計算出漂流木材積為91立方公尺，惟因材積20餘
    立方公尺之漂流木其集運費約為10萬元，依政府採購法規定
    採購金額10萬元以下者，不用上網公開招標，若上述查獲之
    91立方公尺材積之漂流木，於當日會勘後據實登載，恐無法
    藉由10萬元以下採購案，只由主管丁○○指定3家廠商比價
    ，即可變相指定得標廠商，丁○○、庚○○、未○○、癸○○竟基於共同之犯意聯絡，丁○○、未○○、癸○○且基於
    概括之犯意，明知現場查獲之漂流木材積有91立方公尺，為
    壓低材積數量以規避政府採購法之規定，而於91年1月22 日
    ，由庚○○於該次繳交鋼印回雙崎工作站時，登載僅查獲20
    立方公尺材積漂流木之不實事項於職務上所掌之鋼印使用情
    形登記表上，另於91年1月22日由未○○擬稿，癸○○據以
    製作不實之簽呈，虛偽登載大安溪事業區第89、90林班南坑
    溪段河床發現貴重之漂流木材積僅20餘立方公尺，丁○○並
    核批發現漂流木及調查之結果，陳報不知情之東勢林管處簽
    擬會勘。復於91年1月29日，由未○○擬稿，癸○○據以製
    作不實之函稿，虛偽登載漂流木查估材積僅20餘立方公尺，
    經丁○○核批後，於91年1月29日以雙崎工作站91勢雙字第
    0224號函陳報東勢林管處審核，足以生損害於東勢林管處對
    於林政業務管理之正確性。
四、91年3月4日（起訴書誤認係91年3月5日），丁○○接獲苗栗
    縣警察局大湖分局巡官葉志昇通知該分局於苗展砂石場查獲
    己○○、申○○等自南坑溪竊取堆置於該砂石場之珍貴木材
    ，於91年3月5日，丁○○指派未○○、甲○○至苗展砂石場
    針對被查獲之木材進行檢尺、調查作業，確認查獲珍貴林木
    計51支，檢尺結果總材積為126.36立方公尺（按：扣除空洞
    材積3.43立方公尺，實際總材積應為122.93立方公尺，起訴
    書及原判決誤認查獲之實際總材積為126.36立方公尺。又該
    處查獲之木材經林務局處理南坑溪流域沿線倒木盜取專案小
    組複檢後之材積為111.18立方公尺）。因依林務局規定，凡
    林政案件所查獲之盜伐林木材積超過100立方公尺者，即須
    陳報林務局直接派員調查，東勢林管處並無權限調查。丁○○明知該批林木為己○○、申○○等自南坑溪所盜取，且數
    量龐大，情節嚴重，依規定應陳報林務局派員調查，而雙崎
    工作站從未予以取締、告發，為掩飾所轄區域遭盜伐之嚴重
    性，乃與癸○○、未○○承前揭公務員登載不實文書之概括
    犯意聯絡，另與甲○○基於共同之犯意聯絡，而於91年3月5
    日，由甲○○製作不實之報告書，虛偽記載該報告書係91年
    3月4日所製作，且被害林木係甲○○於91年3月4日所發現，
    甲○○另與未○○製作不實之東勢林區管理處國有林大安溪
    河床漂流木每木調查表，虛偽記載被害林木材積僅98.95立
    方公尺（短報被害林木材積12.23立方公尺。按：本件於91
    年3月5日在苗展砂石場所檢尺、丈量之材積應以林務局專案
    小組複檢後之材積為準，故本件實際短報之材積應為12.23
    立方公尺【111.18－98.95＝12.23】，起訴書誤認短報被害
    林木材積為28.1立方公尺），再由不知情之寅○○擬搞，癸○○據以製作不實之森林被害報告書，虛偽記載被害林木係
    甲○○於91年3月4日9時所發現，且材積為98.95立方公尺，
    又由不知情之寅○○於91年3月7日製作「大安溪事業區第10
    3林班莠民疑似侵佔大安溪漂流木價格查定書」，虛偽記載
    查獲之材積為98.95立方公尺，嗣並將上開不實之公文書陳
    報東勢林管處，藉以掩飾渠等未能於警方查獲前即發現、取
    締盜伐情節，並圖推卸管理疏失責任，足生損害於林務局及
    東勢林管處對林政業務管理之正確性，東勢林管處並因此誤
    認而同意該被害林木由雙崎工作站採限制性招標之公開比價
    方式辦理集運。
五、案經臺灣高等法院臺中分院檢察署檢察官與臺灣苗栗地方法
    院檢察署檢察官共同指揮法務部調查局臺中縣調查站、苗栗
    縣警察局大湖分局調查後移送臺灣苗栗地方法院檢察署檢察
    官偵查起訴。
　　理  由
甲、程序部分：
一、按除顯有不可信之情況外，公務員職務上製作之紀錄文書、
    證明文書，亦得為證據，刑事訴訟法第159條之4第1款定有
    明文。此係因公務員職務上製作之紀錄文書或證明文書，係
    公務員依職權所為，與其責任、信譽攸關，若有錯誤、虛偽
    ，公務員可能因此擔負刑事及行政責任，且該等文書經常處
    於可能受公開檢查之狀態，其正確性及真實之保障極高，是
    除非有顯不可信之情況外，上開公務文書應具有證據能力。
    證人甲○○、被告未○○於91年3月5日檢尺調查記錄之原稿
    （即91年度偵字第3584號卷(二)第187至191頁所附之十行紙5
    張）、證人庚○○所記錄91年3月5日每木調查表原稿（即91
    年度偵字第3584號卷(二)第184至186頁所附之每木調查表），
    係公務員職務上製作之文書，且查無「顯有不可信之情況」
    ，依刑事訴訟法第159條之4第2款之規定，上開文書應具有
    證據能力。
二、次按，刑事訴訟法第159條之4規定，除前三條之情形外，下
    列文書亦得為證據：(一)除顯有不可信之情況外，公務員職務
    上製作之紀錄文書、證明文書。(二)除顯有不可信之情況外，
    從事業務之人於業務上或通常業務過程所須製作之紀錄文書
    、證明文書。(三)除前二款之情形外，其他於可信之特別情況
    下所製作之文書。是刑事訴訟法第159條之4第3款所定之「
    其他於可信之特別情況下所製作之文書」，係指與上揭公文
    書及同條第2款之業務文書具有同類特徵，且就該文書製作
    之原因、過程、內容、功能等加以判斷，在客觀上認為具有
    特別可信性，適於作為證明被告或犯罪嫌疑人所涉犯罪事實
    存否及其內容之文書而言。如具此特性，自有證據適格可言
    （參照最高法院94年度台上字第3391號判決意旨）。證人庚○○於本案查獲前所書寫之記事簿（影本見91年度偵字第48
    48號卷第110頁、91年度偵字第3584號卷(二)第195頁），從其
    外在形式及記錄之內容以觀，係證人庚○○記錄每日所經歷
    之生活事件及例行業務事項，其係恐日後遺忘，於事件發生
    或甫發生且記憶猶新之際所製作，具有備忘錄性質記載之文
    書，就其製作之性質觀察，在證據法上具有真實性可信賴保
    證，自具有證據能力，得資為認定被告犯罪之憑據。
三、再按，被告以外之人於偵查中向檢察官所為陳述，除顯有不
    可信之情況者外，得為證據，同法第159條之1第2項定有明
    文。偵查中對被告以外之人（包括證人、鑑定人、告訴人、
    被害人及共同被告等）所為之偵查筆錄，或被告以外之人向
    檢察官所提之書面陳述，性質上均屬傳聞證據。惟現階段刑
    事訴訟法規定檢察官代表國家偵查犯罪、實施公訴，依法其
    有訊問被告、證人及鑑定人之權，證人、鑑定人且須具結，
    而實務運作時，檢察官偵查中向被告以外之人所取得之陳述
    ，原則上均能遵守法律規定，不致違法取供，其可信度極高
    ，職是，被告以外之人前於偵查中已具結而為證述，除反對
    該項供述得具有證據能力之一方，已釋明「顯有不可信之情
    況」之理由外，不宜以該證人未能於審判中接受他造之反對
    詰問為由，即遽指該證人於偵查中之陳述不具證據能力。本
    件判決所引用之證人申○○等人於檢察官偵查中所為之陳述
    ，證人均未曾提及檢察官在偵查時有不法取供之情形，依上
    說明，證人於偵查中之證言自均具有證據能力。
四、復按訊問被告時應全程連續錄音，必要時並應全程連續錄影
    ，但有急迫情況，且經記明筆錄者，不在此限；筆錄內所載
    之被告陳述與錄音或錄影之內容不符者，除有前項但書情形
    外，其不符之部分，不得作為證據，刑事訴訟法第100條之1
    第1、2項定有明文。考其立法意旨，乃為擔保自白之任意性
    ，便於偵審機關日後調取勘驗之必要，以期發現真實，故除
    有急迫情況並經記明筆錄者外，訊問被告時應全程連續錄音
    ，必要時並應全程連續錄影，而筆錄內所載之被告陳述與錄
    音或錄影之內容不符時，其不符部分，難認有證據能力。本
    件被告癸○○於92年2月20日在台中縣調查站所為之陳述，
    除原審公訴人提出之調查站詢問筆錄外，本院蒞庭檢察官、
    被告癸○○及其選任辯護人在本院審理期間已於庭外自行聽
    取訊問之拷貝錄音內容，本院蒞庭檢察官、被告癸○○及其
    選任辯護人在本院均同意本院蒞庭檢察官於96年10月2日所
    提出之錄音譯文，如與調查站詢問筆錄不符部分，應以錄音
    譯文為依據（見本院卷(二)第194頁背面、第195頁），故前揭
    被告癸○○於92年2月20日在調查站詢問之譯文內容，與調
    查站詢問筆錄記載不符者，其不符部分自無證據能力，是被
    告癸○○於92年2月20日在調查站詢問之筆錄，本院即以其
    錄音譯文內容為論據，先予敘明。
五、被告癸○○之選任辯護人於本院抗辯稱：被告癸○○於92年
    2月20日調查站中之自白，係因訊問人一再誘導、逼問，甚
    至敲桌子，被告癸○○始供述有壓低材積之情形，被告癸○○於92年2月20日所作之調查詢問筆錄應予排除等語（見本
    院卷(二)第100、101頁）。按被告之自白，非出於強暴、脅迫
    、利誘、詐欺、疲勞訊問、違法羈押或其他不當方法，且與
    事實相符者，得為證據，刑事訴訟法第156第1項定有明文。
    亦即被告之自白係出於自由意思，且與事實相符者，即有證
    據能力。經查，被告癸○○於92年2月20日在調查站中之陳
    述，經核對本院蒞庭檢察官於96年10月2日提出之錄音譯文
    （見本院卷(二)第216至243頁，按依本院卷(二)第216頁背面錄
    音譯文記載：「詢問人A：我們10點50開始問」，本院卷(二)
    第243頁錄音譯文記載：「詢問人A：等一下檢察官，被告癸○○：還要去地檢署嗎？是台中還是苗栗。詢問人A：台中
    。」足認本院卷(二)第216至243頁之錄音譯文係於調查站中詢
    問筆錄之譯文），多係被告癸○○連續陳述，或訊問人敘述
    案情後詢問被告癸○○有無該情節，或重覆被告癸○○所述
    加以確認等，且詢問之內容，係採一問一答之方式就本案犯
    罪事實進行詢問，且亦由被告癸○○就單一問題為具體陳述
    ，並非多數由調查員事先設題，而由其單純回答「是」，又
    被告癸○○回答問題之內容明確而詳細，並無答非所問或因
    身體狀況不佳而無法回答問題之情形，足認並無辯護人指摘
    被告癸○○遭偵訊人員為不當誘導或以其他不正方法詢問之
    情事。被告癸○○在調查站接受詢問時，雖有調查員敲桌子
    之聲音（見本院卷(二)第224頁錄音譯文倒數第9行），難認調
    查人員之該行為係對被告癸○○實施逼問。況被告癸○○之
    供詞，係部分有利於被告癸○○，部分不利於被告癸○○，
    如何認不利於被告癸○○部分即不可採？又依調查詢問筆錄
    之譯文，調查機關並未提供虛偽、錯誤之資訊予被告癸○○
    ，自堪予證明被告癸○○並無陷入遭脅迫或詐欺而為自白之
    危險。被告癸○○為何願意坦承有壓低材積之情事（詳後述
    ），此涉及被告癸○○主觀上之動機，乃被告癸○○內心之
    決定，外人無從判斷，被告癸○○縱使自白犯罪，亦係被告
    癸○○依其自由意志判斷後所作之選擇，且被告癸○○均未
    提及曾遭偵訊人員毆打或刑求之事，在調查機關未使用不正
    方法訊問之情形下，被告癸○○所以自白犯罪事實之動機，
    與自白之任意性尚無關連，本件自無從認定被告癸○○在92
    年2月20日調查中之供述，有何違反其自由意思之情形。據
    上所述，被告癸○○於92年2月20日在調查中所為之供述，
    應係基於被告癸○○自由意志所為之陳述，自具有任意性，
    有證據能力，得採為裁判之基礎。
六、被告癸○○之選任辯護人雖曾抗辯被告癸○○於92年2月20
    日在調查站詢問錄音開始，調查人員未告知刑事訴訟法第95
    條權利事項等語（見本院卷(二)第98頁）。惟查，本件調查員
    於詢問前有踐行告知刑事訴訟法第95條第2、3、4款規定得
    保持緘默，無須違背自己之意思而為陳述，得選任辯護人，
    及請求調查有利之證據等權利告知事項，業經被告癸○○於
    本院陳述屬實（見本院卷(二)第172頁背面），且依本院卷(二)
    第216頁背面錄音譯文記載：「詢問人A：我們10點50開始問
    ，同樣那三樣啦，你知道嗎？得請求調查有利之證據你知道
    嗎？」，堪認調查人員確有告知刑事訴訟法第95條權利事項
    ，是被告癸○○於上開調查中所為之供述自有證據能力。
乙、實體部分：
壹、有罪部分
一、關於事實欄二部分認定犯罪事實所憑之證據及理由：
  (一)被告未○○坦承於91年1月7日有參加在台中縣東勢鎮金河邊
    餐廳為寅○○退休所舉辦之歡送餐會，當日申○○亦有在場
    參與等情。
  (二)依下列證人申○○、卯○○、庚○○證述之內容，足認申○○在寅○○退休歡送餐會中託卯○○分別交付現金3萬元予
    被告未○○、現金2萬元予庚○○：
    證人申○○於92年2月12日偵查中證述：「我為了使南坑
      溪漂流木之打撈能順利推動，於91年1月中旬（按：證人
      申○○誤記日期，應係91年1月7日），於東勢鎮○○道之
      金河邊餐廳，我透過卯○○．．．交錢．．．，情形為我
      那天準備有紅包3包，．．．給庚○○是2萬元紅包，給未
      ○○是3萬元紅包。當天我有準備這些紅包，壬○○、卯
      ○○原先不知情，當我說要送紅包給丁○○等人時，他們
      兩人均說不需要，．．．在我堅持一定要送紅包下，他們
      2人才收下紅包，幫我轉送，．．．卯○○也在當天交給
      庚○○2萬元紅包，未○○是交給他3萬元紅包，．．．當
      時．．．卯○○有回報我說紅包的確已經交付給．．．未
      ○○、庚○○．．。」等語（見91年度偵字第3584號卷(二)
      第208頁及背面）。
    證人申○○於92年3月7日偵查中證述：「我把3包紅包於
      桌底下一起交給卯○○，託他送給丁○○、庚○○、未○○，卯○○當場退了一包說丁○○他不方便送。」等語（
      見92年度偵字第1075號卷第77頁）。
    證人申○○於原審93年10月20日審理時證述：「那天好像
      是寅○○退休，中午壬○○或是卯○○打電話給我說要去
      那邊聚餐，我到達時他們已經開始吃了，我到了之後剛好
      在餐廳有遇到別的朋友，就跟他們一起吃飯喝酒。」、「
      （問：那時候，丁○○、未○○、庚○○，你是否都認識
      ？是否知道他們是公務員？）都認識，也知道他們是公務
      員。」、「（問：當天吃飯時，有無透過壬○○、卯○○
      轉送紅包給丁○○、庚○○、未○○？）我一開始是拿3
      個紅包委託卯○○幫我轉交給庚○○、未○○、丁○○。
      」、「（問：如何交紅包給卯○○？如何跟他說？）我本
      身要承包林務局的南坑溪漂流木集運工程，我希望透過他
      們的幫忙，因為決定權不是在他們，但他們可以提案、會
      勘。拿紅包給卯○○，我有跟他說2萬給庚○○、3萬的給
      未○○、8萬元的給丁○○，卯○○當場告訴我2萬、3萬
      的沒有問題，8萬的他當場回絕我說沒有辦法。」、「（
      問：你交紅包的地點？）金河邊餐廳，吃飯時卯○○坐我
      旁邊，我從桌子底下交給他紅包。」等語（見原審卷(四)第
      240至242頁）。
    證人卯○○於92年3月4日偵查中證述：「申○○拿多少錢
      給我轉交給未○○及庚○○我並不知道，因為那時申○○
      向我說：『如果由我交錢給未○○、庚○○，他們一定不
      可能也不敢拿』，所以要求我代為轉交，當時是在酒桌上
      ，剛開始我有拒絕，但是申○○一直拜託我，我最後不好
      再拒絕，才代為轉交，我代轉2個紅包，1包給庚○○，1
      包給未○○，．．．」等語（見92年度偵字第1075號卷第
      39頁）。
    證人卯○○於原審93年10月19日審理中證述：「（問：有
      關寅○○的退休餐會，你有沒有參加？）他們吃到一半，
      我有去。」、「（問：你為何會去？）他也是我的同事，
      我當時是在合歡山任職。」、「（問：你之前在偵訊中說
      申○○在餐會有交付紅包給你，是不是就是這次的餐會？
      ）是的。」、「（問：當時交幾個紅包給你？）兩個。」
      、「（問：紅包要交給誰？）庚○○、未○○。」、「（
      問：紅包有無密封？）我沒有看，我就直接交給他們。」
      、「（問：紅包袋上面有沒有寫名字？）他說交給他們兩
      個，我就直接交給他們兩個。」、「（問：直接交給的意
      思是什麼？）申○○在餐桌底下交給我，我把庚○○、未
      ○○叫到餐廳的廁所交給他們的。」、「（問：既然知道
      公務員不能任意收受民間人士交付紅包，且與利害關係應
      該迴避，為何仍然代為交付紅包？）申○○說要給他們吃
      紅的。」、「（問：你交付紅包時，庚○○、未○○、丁○○，是否都已經認識申○○？）對。」、「（問：你知
      道申○○請你交付紅包給庚○○、未○○，可能涉嫌不法
      ？）他說是要給他們吃紅的。」等語（見原審卷(四)第159
      頁、第161至163頁、第181、182頁）。
    證人卯○○於本院96年11月22日審理時證述：「（問：91
      年1月7日在金河邊餐廳歡送寅○○餐會上，申○○是否要
      你轉交錢給被告未○○？）有。是紅包。」、「（問：你
      有沒有轉交錢給被告未○○？）有。」、「（問：被告未
      ○○有收下你轉交的錢？）本來他不要拿，後來他有拿。
      」、「（問：你知道紅包裡面有多少錢？）我不知道。」
      、「（問：究竟紅包裡面多少錢？）我沒有看。我不知道
      。」、「（問：原審93年10月19日審理筆錄何以記載『我
      把庚○○、未○○叫到餐廳廁所交給他們的。』筆錄內，
      你是否如此說？〈審判長提示原審卷第4宗163頁交證人閱
      覽〉）有。」、「（問：你交錢地點在何處？）餐廳廁所
      。」、「（問：證人所指轉交二個紅包地點，是在吃飯餐
      桌就交付還是在廁所交付？）是在廁所交付。」、「（未
      ○○問：你有代申○○轉交3萬元給我嗎？）就是在餐廳
      廁所轉交紅包給被告未○○。我不知道多少錢。」、「（
      未○○問：你交多少次紅包給庚○○？）跟你相同，同時
      的那一次。就是在金河邊餐廳廁所的那一次。」、「（未
      ○○問：你在一審有沒有說兩包紅包都是一萬元？）我沒
      有打開紅包，所以我不知道金額，金額那是申○○說的。
      」、「（問：91年1月7日在金河邊餐廳，申○○請你轉交
      紅包給多少人？）交給庚○○及被告未○○。」、「（問
      ：你拿錢給被告未○○、庚○○時，當時二人都同時在場
      ？）沒有，我分開給，二人沒同時在場。都是分別在廁所
      給的。」、「（問：你是否知道申○○從事何工作？）我
      不知道。」、「（問：你與申○○聚餐過幾次？）前後6
      、7次。」、「（問：你代申○○交二包紅包給庚○○、
      被告未○○是第幾次聚餐交付的？）忘記了。」、「（問
      ：當天何以要聚餐？）因為寅○○要退休所以聚餐。」等
      語（見本院卷(三)第147頁至149頁背面）。又證人卯○○於
      92年3月4日偵查中證述：庚○○是伊的表哥等語（見92年
      度偵字第1075號卷第41頁），證人卯○○與庚○○既有親
      戚關係，證人卯○○自無誣陷庚○○之必要，是證人卯○○所證關於代申○○轉交現金予庚○○、被告未○○之情
      節，自堪予採信。
    證人庚○○於原審93年11月2日審理時證述：「（問：91
      年1 月中旬是否有在東勢的金河邊參加寅○○的退休餐會
      ？）有。」、「（問：那天申○○有沒有參加？）我們大
      家同仁吃了以後，他才進來。」、「（問：請提示91年偵
      字第4848號卷第312頁，92年4月24日有拿2萬元繳回給檢
      察官，錢從何來？）有繳，錢是在金河邊退休餐會吃飯時
      卯○○交給我的紅包，當時我喝醉他在廁所那邊偷偷塞在
      我的後面口袋裡面。」、「（問：卯○○有沒有說什麼？
      ）他告訴我給我吃紅。」等語（見原審卷(五)第108、109頁
      ）。
    以上互核證人申○○、卯○○、庚○○之證詞，相互符合
      ，此外，復有庚○○於偵查中自動繳交之賄款2萬元扣案
      可資佐證（見91年度偵字第4848號卷第310至312頁），足
      認申○○在寅○○退休歡送餐會中託卯○○分別交付現金
      3萬元予被告未○○、現金2萬元予庚○○。
  (三)卯○○交付紅包給被告未○○時，有無告知係申○○所交付
    ：
    證人卯○○於原審93年10月19日審理時雖證述：「（問：
      你交給他們兩個時，有沒有說是誰交給他們的？）我沒有
      講。」、「（問：你有告訴未○○，這紅包的來源？）沒
      有。」、「（問：寅○○退休的餐會當時，你交兩個紅包
      給未○○、庚○○時，有沒有講是申○○給的？）我沒有
      講申○○的名字，我只有說你拿去。」等語（見原審卷(四)
      第163、169、170頁）；又證人卯○○於本院96年11月22
      日審理時雖證述：「（問：你拿錢給被告未○○、庚○○
      時，是否告訴他們是申○○要你轉交的？）我沒有說是申
      ○○給的。他們是否知道，我不知道。」等語（見本院卷
      (三)第149頁）。
    按被告以外之人於審判外之言詞或書面陳述，雖不得以之
      直接作為認定犯罪事實與否之證據，但參酌現行刑事訴訟
      法第166條之1第2項、第3項第6款，第166條之2之規定及
      行反詰問時，容許以陳述人先前不一致之陳述作為彈劾證
      據之法理，非不得以之作為彈劾證據，用來爭執被告、證
      人、鑑定人陳述之證明力（參照最高法院94年度台上字第
      6881號判決）。查，證人卯○○於92年3月5日偵訊中供稱
      ：「未○○及庚○○分別上廁所時，我分別交付紅包給未
      ○○及庚○○，有說他們拿的，他們是指申○○等人。」
      等語（見92年度偵字第1075號卷第7頁），證人卯○○於
      92年3月5日偵訊中之供述雖未經具結，仍得以之作為彈劾
      證據，用來爭執證人卯○○陳述之證明力。而證人卯○○
      於原審93年10月19日審理時經檢察官詰問後證稱：「（問
      ：請提示92年偵字第1075號第7頁，你在檢察官那邊有陳
      述那兩個紅包是他們給的，他們是指申○○他們，．．．
      是否如此，當時所言是否正確？〈提示並告以要旨〉）是
      我講的，是我的意思，申○○交兩個紅包給我。」等語（
      見原審卷(四)第171頁），足認證人卯○○於原審經檢察官
      詰問後證述交付3萬元紅包給被告未○○時，已有對被告
      未○○說明係申○○所交付，是證人卯○○於原審及本院
      審理時證述關於交付紅包時並未對被告未○○說是申○○
      所委託轉交之證詞，核與事實不符，此部分之證詞尚難予
      採信。
    證人卯○○於原審93年10月19日審理中雖證述：「（問：
      你知道申○○為何要託你轉交紅包給未○○？）他沒有說
      。」等語（見原審卷(四)第169頁），惟證人申○○於原審
      93年10月20日審理時證述：「我拿紅包給卯○○時，有提
      一下會勘及提案的事情要麻煩他們一下。」等語（見原審
      卷(四)第275頁），依證人申○○前揭證詞，足認證人申○○請卯○○轉交金錢給被告未○○，已有提及交付金錢之
      目的，如果證人申○○並未告知證人卯○○交付金錢給被
      告未○○之目的，依社會常情，證人卯○○如未明瞭申○○與被告未○○間之關係為何，焉有無故代為轉交紅包之
      理？是本院認證人卯○○證述申○○並未提及交付金錢給
      被告未○○之目的之證詞，與社會常情不符，自無法採取
      。
  (四)關於卯○○交給被告未○○之紅包係多少錢：
    證人卯○○於92年3月4日偵查中證述：「申○○拿多少錢
      給我轉交給未○○及庚○○我並不知道，．．．每包紅包
      內有多少錢我並不清楚，．．．」等語（見92年偵字第10
      75號卷第39、40頁），證人卯○○於原審93年10月19日審
      理中證述：「（問：你怎麼知道哪個紅包要交給庚○○、
      未○○？）兩個都一樣，申○○叫我交給他們，我就交給
      他們。」、「（問：如何知道兩個都一樣？）申○○是講
      兩個都一萬元，但我沒有看。」、「（問：當天申○○交
      了多少錢給未○○？）我沒有看，是申○○說裡面有一萬
      元。」等語（見原審卷(四)第163、179頁）。證人卯○○於
      偵查中證稱不知道交付給被告未○○的紅包係多少錢，於
      原審審理中則證稱申○○說紅包裡面有1萬元，其所證前
      後略有歧異。
    證人申○○於原審93年10月20日審理時證述：「拿紅包給
      卯○○，我有跟他說2萬給庚○○、3萬的未○○．．．，
      卯○○當場告訴我2萬、3萬的沒有問題。」、「（問：卯
      ○○如何判別哪個紅包要交給誰？）我壹支手拿壹包，並
      告訴他說哪壹包是兩萬，哪壹包是三萬，要交給誰。」等
      語（見原審卷(四)第242、255頁），依證人申○○前揭證詞
      ，證人申○○拿二包紅包請卯○○轉交，當時有無告訴卯
      ○○紅包內之金額為多少錢，證人申○○、卯○○證述之
      情節雖略有差異，惟證人庚○○坦承其收受之紅包金額確
      為2萬元，核與證人申○○證述其委託卯○○轉交之紅包
      金額為2萬元相符，是本件雖未扣得被告未○○所收取之
      紅包，惟證人申○○證述其委託卯○○轉交給被告未○○
      之紅包金額為3萬元，自堪予採信。
  (五)按對於違背職務之行為收受賄賂罪，以公務員違背職務之行
    為與收受賄賂間，具有對價之關係存在為成立要件；所謂對
    價關係，乃指他人交付財物，係出於對公務員違背職務行為
    行賄之意思，而公務員主觀上，亦有收受賄賂以為違背職務
    行為報酬之意（參照最高法院95年度台上字第6554號判決意
    旨）。又依據法令從事公務之人員，對於違背職務之行為收
    受賄賂，與對於職務上之行為收受賄賂，為二不同之犯罪，
    貪污治罪條例乃分別規定，予以處罰。另貪污治罪條例第4
    條第1項第5款之對於違背職務之行為收受賄賂罪，須於收受
    賄賂當時，係基於「對於違背職務之行為而收受之意思」（
    參照最高法院91年度台上字第4896號判決意旨）。又公務員
    對於行使職務上之行為與收受賄賂孰先孰後，於對價關係之
    存在與否，不生影響，為使公務員為行使職務之行為，預以
    賄賂買通之，即可認有對價關係。而受賄者收受賄賂當時，
    究係基於違背職務之行為，抑職務上之行為而收受之意思，
    自應予查明審究。
    證人申○○於91年1 月7日透過卯○○交付3萬元予被告未
      ○○之原因，據證人申○○於92年2月12日偵訊中證稱：
      「（問：事後丁○○、未○○、庚○○3人有何配合你之
      事項？或你對他們有何請求？）我的請求很單純，就是希
      望南坑溪集運木材這乙案能核准下來，事後丁○○有說過
      ，雪霸公園管理處介入後，他有查林務局職掌範圍及相關
      法令，發現漂流木集運部分仍屬林務局主管範圍，雪霸公
      園處協辦。丁○○說他會提出報告儘量協助推動。」等語
      （見91年度偵字第3584號卷(二)第209頁及背面）；證人申
      ○○於92年2月12日偵查中證述：「我為了使南坑溪漂流
      木之打撈能順利推動，於91年1月中旬（按：證人申○○
      誤記日期，應係91年1月7日），於東勢鎮○○道之金河邊
      餐廳，我透過卯○○．．．交錢．．．，」等語（見91年
      度偵字第3584號卷(二)第208頁）；又證人申○○於原審93
      年10月20日審理時證述：「（問：如何交紅包給卯○○？
      如何跟他說？）我本身要承包林務局的南坑溪漂流木集運
      工程，我希望透過他們的幫忙，因為決定權不是在他們，
      但他們可以提案、會勘。」、「（問：交錢給他們二人〈
      按即未○○、庚○○〉的目的為何？）因為那時候為了要
      承攬南坑溪的集運工程，需要雙崎工作站的人提案、會勘
      。」、「（問：在寅○○退休餐會當時，是否知道未○○
      的職務？）只知道他在雙崎工作站工作，但不瞭解他的職
      位，及負責的業務。」、「（問：是否知道庚○○的職務
      及負責業務？）也不知道。」等語（見原審卷(四)第241、2
      42、255、266頁），依證人申○○前揭證詞，證人申○○
      雖證稱不知道庚○○、被告未○○負責之業務，惟堪認證
      人申○○主觀上係希望經由庚○○、被告未○○協助提案
      、會勘，使南坑溪集運木材乙案能順利核准，而透過卯○○轉交現金3萬元給被告未○○，依證人申○○之證詞並
      無法證明被告未○○明知申○○所託之取得集運漂流木承
      攬合約係為盜採林木，而檢察官並未舉證證明申○○如何
      對於被告未○○違背職務之行為行求賄賂，檢察官亦未提
      出證據證明被告未○○有庇護申○○盜採林木之情事，自
      難認定被告未○○係對於違背職務之行為收受賄賂。依證
      人申○○之前揭證詞，足認申○○託卯○○交付3萬元予
      被告未○○，係關於職務行為之對價，被告未○○收受賄
      賂與公務員之職務行為自具有一定之對價關係。
    被告未○○於前大雪山林區管理處（78年改制為東勢林區
      管理處）時，於鞍馬工作站任直營檢尺工，79年7月1日前
      已調至雙崎工作站，為大安溪事業區第118林班林地護管
      人員，雙崎工作站林政協辦寅○○於91年（按：原函誤載
      為90年）1月16日退休後，由被告未○○接任，此有東勢
      林管處92年12月4日勢政字第0923109322號函1份（見原審
      卷(二)第209、210頁）在卷可稽。又被告未○○自82年3月1
      日起負責大安溪118、119林班巡視，自91年1月16日起調
      雙崎工作站烏石坑護管所協辦林政業務及負責大安溪126
      、130林班巡視，護管人員職務工作內容，原則依據「行
      政院農業委員會林務局森林護管工作要點」從事林班護管
      工作，至林政協辦工作內容，係指協助「林政主辦」辦理
      林政業務，此有東勢林管處93年12月7日勢人字第0933270
      476號函1件（見原審卷(五)第403、404頁）附卷為憑。又東
      勢林管處於95年7月25日以勢範字第0953280359號函覆本
      院稱：「90年12月間，申○○並未就南坑溪段撿拾漂流木
      集運工程，向雙崎工作站提出正式聲請，本處亦查無相關
      資料。」（見本院卷(一)第170頁），依該資料，證人申○○對於南坑溪段漂流木集運工程於90年12月間雖尚未提出
      正式申請之公文，惟證人庚○○於92年2月11日偵查中證
      述：「（問：通常漂流木之集運招標是誰在處理？）是雙
      崎工作站寅○○，寅○○退休後由未○○處理。」等語（
      見91年度偵字第3584號卷(二)第178頁），證人卯○○於原
      審93年10月19日審理中證述：「（問：既然知道公務員不
      能任意收受民間人士交付紅包，且與利害關係應該迴避，
      為何仍然代為交付紅包？）申○○說要給他們吃紅的。」
      等語（見原審卷(四)第181頁），是被告未○○於91年1月7
      日收受申○○託由卯○○轉交之3萬元現金，當時被告未
      ○○雖尚未接任林政協辦業務，惟被告未○○當時既係雙
      崎工作站之員工，申○○在91年1月7日寅○○退休歡送餐
      會中託卯○○交付3萬元現金予被告未○○，證人申○○
      主觀上既係希望經由庚○○、被告未○○協助提案、會勘
      ，使南坑溪集運木材乙案能順利核准，自堪認定被告未○○係對於將來職務上之行為收受賄賂。
  (六)對於被告未○○之辯解，本院的判斷：
    被告未○○否認有收受3萬元賄賂之犯行，辯稱：案發時申
    ○○對其之職務及工作內容均不瞭解，對其實無行賄之動機
    可言云云。惟查，證人申○○、庚○○、卯○○上開證言，
    並非一時一地所為，且互核相符，應有極高之可信度，況被
    告未○○與前開證人間並無仇怨乙節，已據被告未○○供述
    明確（見原審卷(七)第117、118頁），苟非確有其事，證人申
    ○○、庚○○、卯○○並無自白犯罪以致身陷牢獄之災之理
    ，前揭證人申○○、卯○○亦無一再設詞攀誣被告未○○之
    必要，是被告未○○前揭所辯，應為事後避重就輕之詞，難
    予採信。
二、關於事實欄三部分認定犯罪事實所憑之證據及理由：
  (一)同案被告丁○○、庚○○、被告未○○於91年1月21日，確
    有率雙崎工作站甲○○等人，前往南坑溪上游勘查漂流木，
    並在大安溪事業區第90、91林班地交界處發現有漂流木乙節
    ，此為被告未○○所不否認，並經證人庚○○、甲○○、申
    ○○、酉○○證述屬實。
  (二)依下列證人之證詞及卷附之證據資料，足認91年1月21日勘
    查當日現場查獲之漂流木材積確為91立方公尺：
    證人庚○○於原審93年11月2日審理時證述：「（問：請
      提示91年度偵字第4848號卷第110頁之記事本，你所記載
      材積91立方米，是否正確？）是的。」、「（問：既然91
      立方米正確，為何你在鋼印登記表記載為20立方米？）會
      報20立方米，是因為之前85年調查的東西有被盜運過，所
      以為了防止再被盜運，所以先報本處20立方米核准後，分
      批集運比較快。」、「（問：鋼印登記簿是否是在1月22
      日繳回，並登記20立方米材積？〈提示91年他字第171號
      卷(二)第45頁，鋼印登記表〉）對。」、「（問：1月21日
      那次丈量材積91立方米，何時報給主任知道？）第2天。
      」、「（問：91年1月21日現場實際的材積？）91立方米
      。」、「（問：如何算出？）是未○○或甲○○第二天拿
      報告給我看的。」、「（問：91立方米的每木調查表是誰
      寫的？）是他們寫的。」、「（問：鋼印使用登記簿使用
      完後，是不是你自己在登記簿上記載？）是的。」等語（
      見原審卷(五)第111、113、135、139、140、143頁）。
    證人庚○○於原審93年11月2日審理時證述：「（問：91
      年1月21日南坑溪的調查，是由你組隊？．．．）是的，
      ．．．」、「（問：那次的調查是由何人檢尺、丈量？）
      由未○○、甲○○負責，我拍照。」等語（見原審卷(五)第
      122頁）；證人庚○○於本院96年11月1日審理時證述：「
     （問：民國91年1月21日南坑溪漂流木調查，是何人組隊？
       ）是奉主任丁○○之命，派我組隊。」、「（問：為何
       當時登計表記載材積數量20立方公尺，這是何人寫的？
       ）我寫的，丁○○主任有指示。」、「（問：當時甲○○也在場？）是。」、「（問：是否由你丈量？）不是
       ，是由甲○○和未○○，我負責拍照。」等語（見本院
       卷(三)第50頁及背面、第52頁）；證人甲○○於原審93年
       11月16日審理時證述：「（問：在91年1月21日有無前往
       南坑溪會勘漂流木？）有。」、「（問：與誰一起去？
       ）未○○、庚○○、張日全等。」、「（問：當時你前
       往勘查時，擔任何工作？）量長度及紀錄。」等語（見
       原審卷(五)第183、184頁）。依證人庚○○、甲○○前揭
       證詞，堪認91年1月21日係由甲○○、被告未○○檢尺、
       丈量。
    此外，復有證人庚○○所書寫之91年1月21日記事簿（見
      91年度偵字第4848號卷第110頁）在卷可稽，而庚○○於
      91年1月22日繳交鋼印回雙崎工作站時，登載僅查獲20立
      方公尺材積之漂流木於鋼印使用情形登記表上，亦有雙崎
      工作站鋼印使用情形登記表（見91年度他字第171號卷(二)
      第45頁）附卷為憑，足認91年1月21日勘查當日現場查獲
      之漂流木材積確為91立方公尺。
  (三)漂流木材積為90餘立方公尺之情形為同案被告丁○○、被告
    癸○○、未○○所明知，為壓低材積數量以規避政府採購法
    之規定，乃由被告未○○擬稿，被告癸○○據以製作不實之
    簽呈、函稿，不實登載南坑溪段河床發現之漂流木材積僅20
    餘立方公尺等情，已據被告未○○自白不諱，據被告未○○
    於原審94年6月21日審理時以證人身份作證時證述：「（問
    ：於調查站曾稱丁○○有指示你、癸○○對於南坑溪之木頭
    要分段、分次計算，避免一次超過10萬元以上？）有。」、
    「（問：你在調查站作筆錄有提到規避上網發包？）我有聽
    到主任、．．．、癸○○他們這樣講。」、「（問：請提示
    91偵2191號卷第49頁到53頁之簽呈及函稿，上面筆跡是誰的
    ？）是我寫的。」、「（問：同上函稿及簽呈上面所載21多
    立方米的數據何來？）是主管叫我分段報的。」、「（問：
    癸○○沒有去參加南坑溪實地勘察，你知道癸○○是否知道
    91年1月21日實際勘察之材積？）…應該是我們調查過後，
    當時應該是90多立方米，我有報給癸○○，主任後來有把這
    份公文退回來，要我改成20立方米以下。」、「（問：前揭
    會勘你知道實際的材積數？）丈量過後回來查材積表才知道
    。」、「（問：你知道材積數量後有無向主任丁○○報告實
    際材積數量？）我回來過後有寫稿交給癸○○，之後再轉到
    主任那邊去。」、「（問：稿交給癸○○後，是否有看到癸○○有轉呈給主任？）我沒有看到，但這是公文流程。」、
    「（問：之後公文有回到你手上？）有。」、「（問：為何
    是以20幾立方米作為一個段落？）是主任要求我這樣報的。
    」、「（問：是主任親自要求你這樣報的？）是。」、「（
    問：當時還有誰在場？）我忘了，他是在辦公室講的。」、
    「（問：關於南坑溪漂流木，決定要分段、分批報是誰決定
    的？）是丁○○要我這樣報的。」、「（問：你們調查的90
    立方米公尺，你們報29.99立方米這數據是誰決定的？）我
    回來時是報90多立方米，之後送到丁○○那邊時就被退回來
    ，後來就被要求要分段報。」等語（見原審卷(七)第37、38、
    45、46、55、56、59頁）。又被告未○○於本院96年11月1
    日審理時以證人身份作證時證述：「（問：91年1月21日南
    坑溪上游的勘查作業是否有參與？）有。」、「（問：當天
    由誰負責檢尺丈量？）我和甲○○二人。」、「（問：當天
    是否有算出木材材積為多少？）當時沒有。」、「（問：何
    時算出材積？）第二天。」、「（問：就這項材積數量是否
    有幫主辦簽過稿？）有，但我對這項業務不懂，我剛接時有
    請教寅○○要如何寫就拿寅○○之前寫的來參考，材積部分
    也有寫按照實際報，放置主辦癸○○桌上，之後才會到主任
    那裡。」、「（問：〈請審判長提示92偵2191卷內49、50頁
    簽呈稿〉92偵2191卷內49、50頁簽呈稿簽呈稿是否你寫的？
    ）是我寫的。」、「（問：此簽呈稿是你調查回來後第幾天
    寫的？）原本之擬稿被丁○○主任退回來後指示要分批報，
    才將材積改登為20立方公尺，丈量之後第三、四天寫的。」
    、「（問：在寫擬稿時就知道材積不只20立方公尺？）是。
    」、「（問：是否有將實際材積告知被告癸○○？）擬稿時
    有附上材積表，但材積表有被抽走及被修改。」、「（問：
    丁○○主任退回之前，你所寫簽呈上記載的材積為若干？）
    90多立方公尺。」、「（問：丁○○主任退回來時是否找你
    溝通？）沒有。」、「（問：丁○○主任是否有何指示？）
    丁○○主任要我分批報。」、「（問：當時被告癸○○是否
    在場？）忘記了。」、「（問：主任指示你分批報這次寫20
    立方公尺，你事先是否向被告癸○○報告？）有。」、「（
    問：之前實際的材積是否有告知被告癸○○？）統計好後有
    寫好送交給他看。」、「（問：91年1月21日到南坑溪勘查
    漂流木後，第一次簽呈材積你寫若干？）我寫90多立方公尺
    。」、「（問：第一次簽呈被告癸○○是否看到？）文稿都
    要經過他。」、「（問：第一次退回之簽呈，何人交給你的
    ？）丁○○本人。」、「（問：第一次之簽呈就有附材積明
    細表？）是。」、「（問：丁○○何以要你改成20立方公尺
    ？）他要我分批報。」、「（問：92偵2191卷內49、50頁簽
    呈稿中的20立方公尺是你第二次修改後寫的？）對。」、「
    （問：第一次簽呈被退回後，第幾天寫這份簽呈？）我印象
    中退回當天寫的。」等語（見本院卷(三)第54至55頁背面、第
    57頁背面、第58頁）。此外，復有被告未○○之擬稿、被告
    癸○○製作之簽呈、雙崎工作站91年1月29日91勢雙字第022
    4號函稿（見92年度偵字第2191號卷第49、50、52、53、54
    頁）各1份附卷可佐。
  (四)被告癸○○於91年12月11日在台中縣調查站中供稱：「．．
    ．若總售價高於總生產費，則有利潤，由我報東勢林管處，
    請相關單位包括林政課、作業課及政風室派人會同勘查，會
    勘結果，若認為可以採取，東勢林管處會行文核准雙崎工作
    站進行該等漂流木打撈集運工作，且總生產費在十萬元以下
    就由東勢林管處核准雙崎工作站採三家廠商比價方式，發包
    打撈集運工資單價，由最低標之得標廠商在期限內負責打撈
    集運工作，．．．」等語（見91年度偵字第4848號卷第32頁
    ），足認被告癸○○知悉材積總價在10萬元以下得由雙崎工
    作站比價發包。又證人申○○於原審93年10月20日審理時證
    稱：「（問：元月21日你是否有與工作站的人員進去南坑溪
    會勘？）有。」、「未○○有跟我說金額沒有超過10萬元的
    話，他們工作站就不用經過東勢林管處的報准，就不用上網
    招標，由工作站的人決定處理。」等語（見原審卷(四)第245
    至247頁），由此足證丁○○、被告癸○○、未○○為避免
    陳報查獲之材積總價超過10萬元以上，而將查獲之材積更改
    成20立方公尺，以便得由雙崎工作站自行比價發包。據上所
    述，本件事證明確，被告癸○○、未○○此部分犯行堪予認
    定。
  (五)對於被告癸○○之辯解，本院之判斷：
    被告癸○○否認犯行，辯稱：簽呈及函稿是未○○擬就後上
    呈，其不知未○○是否有蓄意壓低材積之情形，庚○○、未
    ○○並未向伊報告實際材積為多少云云。惟查，被告未○○
    上開證述並未因此而豁免其刑責，是其自白應無刻意誣陷被
    告癸○○之動機及必要。再者，該簽呈及函稿上「技術員癸○○」之章係被告癸○○所蓋，且經被告癸○○核對該公文
    文字內容是否通順，並經被告癸○○修正乙節，已據被告癸○○於原審審理時以證人身份證述明確（見原審卷(七)第16頁
    ），則同一簽呈於同一日內竟需上呈2次，被告癸○○又怎
    會不生疑惑，不對其內容多所留意？是被告癸○○前開所辯
    ，實與常理相違，難予採信。
三、關於事實欄四部分認定犯罪事實所憑之證據及理由：
  (一)被告未○○於偵查中、原審審理時就此部分事實坦白承認。
  (二)苗栗縣警察局大湖分局係於91年3月4日在苗展砂石場查獲申
    ○○自南坑溪竊取堆置於該砂石場之珍貴木材，並於當日通
    知丁○○，復於翌日（3月5日）由員警會同雙崎工作站之員
    工進行會勘乙節，業據證人即大湖分局分局巡官葉志昇於偵
    查及原審審理時證述屬實（見91年度他字第171號卷(二)第21
    至23頁、原審卷(五)第213至217頁）。又證人申○○於原審93
    年10月20日審理時證述：91年3月5日在苗展砂石場查獲之木
    材，係伊從南坑溪所竊取等語（見原審卷(四)第262頁），足
    認91年3月5日在苗展砂石場查獲之木材，確係申○○從南坑
    溪所竊取而得。
  (三)依下列證人之證詞及卷附證據資料，足認甲○○、被告未○○於91年3月5日在苗展砂石場對查獲之木材檢尺、丈量結果
    ，並非98.95立方公尺：
    證人庚○○於92年2月11日偵查中證述：「我可以提供當
      天檢尺之每木調查表即91年3月5日由甲○○親自檢尺，經
      我將草稿親自抄錄至我們的表格國有林大安溪河床漂流木
      每木調查表，當時材積是126.36立方公尺，我還有3張相
      片都記載02.3.4及02.3.5兩天日期內容：砂石場內堆置漂
      流木計51支，材積126.36立方公尺。所以由我現在提供之
      甲○○之原手稿加上我上述之126.36立方公尺之每木調查
      表及照片，以及我的記事簿也記載大安溪砂石場貴重漂流
      木計51支，材積126.36立方公尺，人犯不明請警方緝查中
      ，都可以證明在現場之材積126.36立方公尺，而雙崎工作
      站之公文僅載90餘立方公尺，．．．」、「後面5頁十行
      紙（按：即91年度偵字第3584號卷(二)第187至191頁所附之
      十行紙5張）是甲○○、未○○檢尺調查之原稿，前3頁之
      每木調查表（按：即91年度偵字第3584號卷(二)第184至186
      頁所附之每木調查表）是我根據後面5頁檢尺調查原稿資
      料整理而成。」等語（見91年度偵字第3584號卷(二)第174
      至175頁背面）。
    證人庚○○於原審93年11月2日審理時證稱：「（問：請
      提示91年偵字第3584號卷(二)第195頁記事本，3月5日記載
      當天在砂石廠漂流木有51支，126.36立方米，有何意見？
      ）對。」、「（問：同上偵卷第194頁每木調查表，是否
      正確？）正確。」、「（問：91年3月5日在苗展砂石場丈
      量材積時，還有誰在？）未○○、甲○○。」、「（問：
      3月5日你的記事本記載的材積，是當天誰告訴你的？）是
      甲○○或未○○量的材積表拿給我看，但我不曉得是哪一
      個。」等語（見原審卷(五)第116、118、119頁）。
    證人甲○○於92年2月20日偵查中證述：「在91年3月5日
      上午丁○○要求麻必浩護管所所有成員留在雙崎工作站共
      同出發前往苗展砂石場，到達現場時丁○○即要求我及未
      ○○與臨時工張文慶對現場堆置之風倒木進行編號、丈量
      、登錄等檢尺工作，．．．有關當時我與未○○之丈量結
      果係以十行紙填寫編號、長度、直徑、樹種等資料後交由
      未○○攜回雙崎工作站進行材積計算，我僅知總數有51根
      ，樹種有檜木及肖楠2種，詳細數據已記不清楚。」、「
      經我逐筆核對後，提示之十行紙登載記錄影本5紙確係91
      年3月5日檢尺時由我親自登記之數據無誤，而提示之每木
      調查表影本3頁資料係由未○○填寫後交予我蓋用職章後
      陳報東勢林區管理處之資料無誤，其中每木調查表之編號
      A42、A43、A44、A46、A48等5筆數據中並未扣除空洞材積
      ，其空洞材積分別為A42半洞直徑58公分、A43全洞直徑46
      公分、A44全洞直徑30公分、A46半洞直徑20 公分、A48全
      洞直徑46公分，故每木調查表總材積登記為126.36立方公
      尺，而實際扣除前揭5木未登錄之空洞材積後其總材積應
      較為減少，實際減少數量經我以台灣省林務局84年7月編
      印之林務局木材檢尺及分等暨圓材材積表計算，A42為0.5
      2立方米、A43為1.27立方米、A44為0.25立方米、A46為0.
      04米方米、A48為1.35立方米，總計空洞材積為3.43立方
      米（按：0.52立方米＋1.27立方米＋0.25立方米＋0.04米
      方米＋1.35立方米＝3.43立方米），實際總材積應為121.
      93立方米（按：126.36－3.43＝122.93，實際總材積應為
      122.93立方米，證人甲○○於該次證述似誤算材積）。」
      等語（見91年度偵字第3584號卷(三)第102、103頁）。
    證人甲○○於原審93年11月16日審理時證述：「（問：在
      91年3月5日有無前往苗展砂石場協助清查所查獲的木材？
      ）有。」、「（問：是作何工作？）測量長度及紀錄。」
      、「（問：誰告知你實際的材積數量？）未○○，他叫我
      蓋章。」、「（問：你當時所知的材積數量多少？）120
      多立方。」、「（問：剛剛說後來知道當天丈量材積多少
      ，是根據誰說的？）未○○拿材積明細表給我看的。」、
      「（問：所謂的材積明細表，正確的名字是不是每木調查
      表？）是。」、「（問：後來是不是又出現壹份每木調查
      表，材積為98.48立方米？）事後我才知道。」、「（問
      ：後來出現的每木調查表是否知道是誰做的？）我不知道
      。」、「（問：既然不知道，你為何隨便就蓋章？）那時
      候有談起說要趕快把木材運出來，我就把印章放在未○○
      的桌上。」、「（問：請提示91年度偵字第3584號卷(二)第
      187至197頁〈按：應係191頁之誤〉十行紙所記載的材積
      資料，是不是你的筆跡？）是我的筆跡。」、「（問：這
      份十行紙資料的結論，是否知道多少？）十行紙的資料是
      我寫的，是我交給未○○，但我不知道材積是多少。」、
      「（問：何時知道材積是120多立方米？）是未○○事後
      交給我，我才知道，但是事後幾天，我忘記了。」、「（
      問：請提示同上偵卷第192頁每木調查表，未○○是不是
      交給你這份？）對。」、「（問：為何從126立方米變成
      98立方米？）為了趕快把木頭載回來，這樣作業比較快速
      。」、「（問：數量的變化，是不是怕變成重大林政案件
      ？）這我不知道，不過那時候我有聽到他們在討論。」、
      「（問：他們是指誰？）工作站的業務人員，印象中是未
      ○○跟癸○○他們。」等語（見原審卷(五)第185至187頁、
      第192至194頁、第199至201頁）。
    依前揭證人庚○○、甲○○之證詞，足認丁○○指派被告
      未○○、甲○○於91年3月5日至苗展砂石場針對被查獲之
      木材進行檢尺、調查作業，確認查獲珍貴林木計51支，檢
      尺結果，總材積為126.36立方公尺，扣除空洞材積3.43立
      方米，實際總材積應為122.93立方米（按：126.36－3.43
      ＝122.93，證人甲○○於偵查中之證述似誤算材積），並
      有證人甲○○用以登記材積之十行紙5張（見91年度偵字
      第3584號卷(二)第187至191頁）、原先記載林木材積為126.
      36立方公尺之東勢林區管理處國有林大安溪河床漂流木每
      木調查表（見91年度偵字第3584號卷(二)第184至186頁、第
      192至194頁）、證人庚○○提出之照片3張及記事簿1份（
      見91年度偵字第3584號卷(二)第180頁、第195頁）在卷可稽
      。
    又91年3月5日，丁○○指派被告未○○、甲○○至苗展砂
      石場針對被查獲之木材進行檢尺、調查作業，確認查獲珍
      貴林木計51支，檢尺結果，總材積為126.36立方公尺，扣
      除空洞材積3.43立方米，實際總材積為122.93立方米，惟
      該處查獲之木材嗣後經林務局處理南坑溪流域沿線倒木盜
      取專案小組複檢後之材積為111.18立方公尺，此有東勢林
      管處93年9月16日勢政字第0933162158號函、東勢林管處
      91 年4月16日91勢政字第0913210136號函稿（見原審卷(三)
      第367、368、379、380頁、91年度他字第171號卷(一)第78
      、79頁）各1件附卷為憑，是本件於91年3月5日在苗展砂
      石場所檢尺、丈量之材積應以林務局專案小組複檢後之材
      積為準，故本件實際短報之材積應為12.23立方公尺（111
      .18－98.95＝12.23），併此敘明。
  (四)同案被告丁○○於91年3月5日指示甲○○製作不實之報告書
    ，虛偽記載該報告書係91年3月4日所製作，且被害林木係甲○○於91年3月4日所發現等情，有下列證人之證詞及卷附證
    據資料可資佐證：
    證人甲○○於92年2月20日偵查中證述：「有關我在91年3
      月4日前往苗展砂石場發現漂流木乙節並不實在，當時係
      因主任丁○○於91年3月5日在會同警方共同前往苗展砂石
      場調查漂流木，並發現有51支風倒木非法堆放於該處，當
      場主任丁○○指示我及未○○對該批風倒木進行檢尺，並
      由未○○帶回雙崎工作站進行材積計算及陳報林管處之相
      關作業，返回雙崎工作站時，主任丁○○要求我補寫乙份
      發現不明木材報告，並要求我倒填日期為91年3月4日即已
      在苗展砂石場發現該批不明木材，當時我認為該份報告並
      不實在不願意寫，但因主任以該苗展砂石場係我返回麻必
      浩必經之路徑，強力要求我必須撰寫該份報告，我迫於無
      奈，即依其指示偽填該份報告，並由癸○○、未○○等人
      據以辦理該批風倒木集運回東勢林管處儲木場之後續相關
      作業。」等語（見91年度偵字第3584號卷(三)第101頁）。
    證人甲○○於原審93年11月16日審理時證稱：「（問：請
      提示91年度他字第171號(四)卷第3頁，工作站查獲報告書是
      不是你寫的？）是我寫的，也是我的字跡。」、「（問：
      你是根據何資料填寫這些內容？）是主任丁○○指示的。
      」、「（問：剛剛作證說在苗展砂石場材積報告是丁○○
      要求你寫的，為何丁○○不要求別人寫？）那是我巡視要
      經過的途中，所以要我負責寫。」、「（問：你的意思是
      不是說該處離你的責任區較近，別人比較遠？）對。」等
      語（見原審卷(五)第187、188、191、192頁）；又證人甲○○於原審93年11月16日審理中亦證述：「（問：為何剛剛
      張律師提示你自己的簽呈，上面日期是3月4日？）那是丁○○主任要我這麼寫的。」、「（問：請提示〈91年度他
      字第171號(一)第29頁森林被害報告書〉上面寫發現日期是
      91年3月4日上午9點，時間是否正確？）不對，應該是3月
      5日寫的，我沒有發現。」、「（問：提示同上報告書，
      記載發現人欄及林班巡視欄都是甲○○，是否正確？）不
      正確，不是我發現的。」等語（見原審卷(五)第198、199、
      201、202頁）。此外，復有證人甲○○製作之報告書（見
      91年度他字第171號卷(四)第3頁）、寅○○擬稿、被告癸○○製作之森林被害報告書（見91年度他字第171號(一)第29
      頁）各1份附卷可稽。參諸同案被告丁○○於92年3月6日
      偵訊中亦坦承有指示甲○○書寫報告記載於91年3月4日在
      苗展砂石場發現一批漂流木等語（見92年度偵字第1076號
      卷第8頁），此部分丁○○供述之內容與證人甲○○之證
      詞相符，是證人甲○○所證自堪予採信。
    被告癸○○於91年12月11日在台中縣調查站詢問時供稱：
      「（問：〈提示91年3月4日甲○○報告〉91年3月4日雙崎
      工作站甲○○報告103林班漂流木自2月上旬即發現有異常
      之情況，並在原住民保留地大安部落下方大安溪河床邊砂
      石場內發現不明木材，你作何處理？）因為大湖警分局於
      91年3月5日查獲大安溪事業區第103林班大安溪河床漂流
      木有遭侵佔堆置於砂石場內，為了規避上級追究責任，主
      任丁○○指示甲○○以3月4日（實際為3月5日）提出前述
      之報告，而我當時已辭去林政業務，但為了配合甲○○及
      主任丁○○之指示，才會在該報告上批擬請派庚○○會同
      有關單位儘速查處，並把日期押在3月4日。另由寅○○於
      3月4日（實際為3月5日）填寫森林被害報告書（寅○○雖
      已於91年1月16日退休，但主任丁○○仍私下僱用寅○○
      為臨時工返站協辦林政業務），送請大湖警分局查照辦理
      。」等語（見91年度偵字第4848號卷第40、41頁）：被告
      癸○○於91年12月11日偵查中供述：「（問：依91年3月4
      日甲○○報告，103林班地漂流木自2月上旬即發現有異常
      ，並在原住民保留地大安部落下方大安溪河床邊砂石場內
      發現不明木材，你作何處理？）該報告實際上是3月5日或
      6日提出的，但是日期甲○○則簽3月4日，然後甲○○便
      交由我核稿，甲○○並表示報告內容及日期簽3月4日是丁○○主任指示的，我只好配合甲○○的說法把日期押3月4
      日。」等語（見91年度偵字第4848號卷第123頁背面），
      依被告癸○○前揭供述之內容，足認被告癸○○已知悉丁○○指示製作不實之森林被害報告書。
  (五)被告未○○於92年2月20日偵查時以證人身份作證時證述：
    「庚○○在2002年桌曆內3月5日登載貴重漂流木材，材積為
    126.3立方米，而該數據係我與庚○○、甲○○及數位臨時
    工在3月5日實際赴大安溪大安部落下方位置之苗展砂石場，
    丈量及清點漂流木之數量結果，當時並由甲○○製作東勢林
    區管理處大安溪河床漂流木國有林每木調查表，調查表內登
    載貴重木材為紅檜、梢楠，枝數為51枝，材積為126.36立方
    米，而我等檢尺前述貴重木材之枝數及材積數據均有立即呈
    閱林政主辦癸○○、主任丁○○知悉，所以癸○○、丁○○
    均知悉置放於苗展砂石場之貴重木材計51枝126.36立方米，
    但癸○○及丁○○為規避漂流木材積超過100立方米時必須
    呈報林務局核可後才可以辦理發包之規定，丁○○及癸○○
    商議我初接林務承辦人不懂漂流木發包作業，故決定叫已辦
    理退休再返回工作站擔任臨時工之前林務協辦寅○○，代我
    撰寫本工程之發包簽呈，．．．」、「．．．戊○○等人乃
    私自在南坑溪打撈之漂流木載運到大安溪大安部落下方之苗
    展砂石場藏放，並伺機外運盜賣，但後來遭警方發現，乃通
    知雙崎工作站前往處理，所以在91年3月5日丁○○、甲○○
    及我等人會同警方到苗展砂石場檢尺漂流木，在檢尺時，丁○○因為明知該些漂流木是戊○○等人從南坑溪非法打撈偷
    運的，丁○○交代甲○○漂流木之材積數量點少一點，．．
    ．」等語（見91年度偵字第3584號卷(三)第83、83之1、86、8
    7頁）；被告未○○於原審94年6月21日審理時以證人身份作
    證時證述：「（問：提示91偵3584第(二)宗第187頁至第191頁
    ，是否知道這是誰計的？）是我協助甲○○去苗展砂石場丈
    量的，這是甲○○的筆跡。」、「（問：提示同上卷第192
    頁至194頁，每木調查表上面材積總計126.36這個數據正確
    ？）我有看過，是正確的。」、「（問：為何後來又有98點
    多立方米的每木調查表？〈提示91年他字第171號(一)第31頁
    到第33頁〉是主管叫我改的，是癸○○叫我改的，我聽他們
    說100立方米以下不用報到林務局核准，這樣打撈比較快。
    」、「（問：你的意思是說126.36每木調查報告表，是癸○○有看過你才這樣說？）應該是有。」、「（問：依據什麼
    說癸○○有看過？）我當時寫稿時是寫126.36立方米，寫好
    之後有呈給癸○○，他是在之後叫我改的。」、「（問：92
    年2月20日調查站筆錄，你當時稱這個數據有呈給癸○○、
    丁○○等等…，是否正確？）沒有跟我講具體的數據，但有
    叫我改成100立方米以下。」、「（問：你在調查站所述126
    .36 之數據有告訴丁○○、癸○○，後來才改為90幾立方米
    ？〈提示91偵3584(三)第34頁背面倒數第4行起到第35頁第7行
    〉是我說的內容沒錯。」、「（問：檢察官剛才問你時你回
    答說癸○○要你把材積控制在100立方米以下，癸○○是在
    何時、何地指示你的？）在丈量的第二天，地點是在雙崎工
    作站辦公室。」、「（問：你剛才作證時檢察官問你說你有
    把126.36立方米數據向癸○○報告，你是用何方式向他報告
    ？）我有先寫公文稿呈給他看。」、「（問：你們去調查林
     木之每木調查表，那是和公文稿一併呈還是每木調查表先
    呈閱？）一併呈閱。」、「（問：你記載126.36立方米的公
    文稿被退稿？）對。」等語（見原審卷(七)第39、40、49、50
    頁）。又被告癸○○於原審94年6月21日審理時以證人之身
    分證稱：「（問：未○○製作3月5日之材積表數量98.95立
    方米是不是由你指示後才製作？）是經過我指示後才製作，
    但他何時製作我並不清楚。」等語（見原審卷(七)第26、27頁
    ），足認被告癸○○確有指示被告未○○製作98.95立方公
    尺之材積表。
  (六)證人甲○○於92年2月20日偵查中證述：「．．．約隔數日
    未○○另行製作乙份總材積為98.95立方公尺之每木調查表
    要求我在調查表上之調查人欄內蓋用職章，當時我認為數量
    減少太多我不同意，也當場質問未○○為何不按實際檢尺之
    結果填製每木調查表？未○○回答這個案件不能演變成重大
    案件，所以必須要減少每木調查表之材積，當時我乃轉向林
    政業務主辦人癸○○詢問為何要另行製作數量較少之每木調
    查表，癸○○向我告知為避免陳報林管處時本案變成重大案
    件，乃更改減少每木調查表之總材積數量，係為內部作業方
    便要我在每木調查表之調查人欄內蓋用職章，．．．我乃接
    受癸○○之說法將職章交予未○○使用。」、「（問：減少
    每木調查表木材材積一事究係何人決定？癸○○、未○○是
    否有權決行？）我係依照癸○○、未○○指示辦理，癸○○
    有跟我說沒問題，所以我才依其指示辦理。」、「經我與前
    述我實際現場檢尺之十行紙登載記錄影本5紙比對，發現未
    ○○另行製作之每木調查表樹號A5、A6、A7、A8、A10、A15
    、A17、A25、A26、A27、A29、A30、A37、A41、A4 2、A43
    、A47、A48、49、A50、A51等21支木材檢尺之直徑或長度均
    有篡改之情形，較實際數量減少27.41立方公尺，其中包括
    未扣除之空洞材積3.43立方公尺。」等語（見91年度偵字第
    3854號卷(三)第104、105頁）。依證人甲○○之證詞，足認證
    人甲○○依照被告癸○○、未○○之指示，將材積更改為98
    .95立方公尺。
  (七)證人寅○○於原審93年10月26日審理時證述：「（問：請提
    示91年度他字第171號卷(四)第9頁所附91年3月4日森林被害報
    告書，裡面內容，字跡是不是你寫的？）字是我寫的，內容
    是未○○、甲○○等提供資料給我，我才根據他們提供的資
    料寫的。」、「（問：有關材積的數量，也是他們告訴你的
    嗎？）根據他們提供的材積表算的。」、「（問：請提示91
    年度他字第171號卷(四)第13頁到19頁，價格查定書是不是你
    的筆跡？）是我的筆跡也是我寫的，但要未○○提供關於生
    產作業因子的資料給我，我才能書寫。」、「（問：剛才看
    到的被害報告書、簽呈、價格查定書，本來是不是要由未○○製作？）是的。」、「（問：事實上都是你製作後，由未
    ○○蓋章？）對，但是未○○他有過目。」等語（見原審卷
    (四)第338、339、348頁）；證人寅○○於本院96年11月1日審
    理時證述：「（問：被害報告書是否你寫的？）（請審判長
    提示91他171卷四第9頁被害報告書）是。這是3月8日寫的，
    不是3月4日。」、「（問：此報告書你是根據何資料寫的？
    ）被告未○○與甲○○提供資料，我寫出來的。」、「（問
    ：報告書中寫到3月5日前往現場會同處理，你是如何得知？
    ）根據被告未○○與甲○○所講的。」、「（問：被告癸○○是否也有講？）沒有。」、「（問：此報告書中之合計欄
    材積為98.95立方公尺，是根據何種資料得到這個數字？）
    根據未○○提供。」、「（問：被害報告書你是否具名？）
    沒有。但是我寫的沒錯，我幫被告未○○寫的報告書呈給被
    告癸○○。我寫好拿給被告未○○看過，交給被告癸○○。
    」、「（問：對被告未○○陳述有何意見？）被害報告書與
    價格查定書跟其他資料訂在一起交給被告未○○看，他怎麼
    會沒有看過。」等語（見本院卷(三)第59至60頁），復有證人
    寅○○於91年3月7日製作之「大安溪事業區第103 林班莠民
    疑似侵佔大安溪漂流木價格查定書」（見91年度他字第171
    號卷(四)第13頁，該價格查定書虛偽記載查獲之材積為98.95
    立方公尺）。依證人寅○○之證詞，足認證人寅○○係依被
    告未○○、甲○○提供之資料而代為擬稿，本件並無證據證
    明證人寅○○知悉此部分之犯行，自難認定證人寅○○係本
    件之共犯。
  (八)依前揭證人未○○、甲○○、寅○○之證詞，足認同案被告
    丁○○、被告癸○○於被告未○○、甲○○檢尺丈量後，均
    知悉苗展砂石場查獲之木材材積達126.36立方公尺，是甲○○與被告未○○製作不實之東勢林區管理處國有林大安溪河
    床漂流木每木調查表，虛偽記載被害林木材積僅98.95立方
    公尺，被告癸○○製作不實之森林被害報告書，虛偽記載被
    害林木係甲○○於91年3月4日9時所發現，且材積為98.95立
    方公尺，並由不知情之寅○○於91年3月7日製作「大安溪事
    業區第103林班莠民疑似侵佔大安溪漂流木價格查定書」，
    虛偽記載查獲之材積為98.95立方公尺。又森林被害報告書
    （見91年度偵字第3310號卷(二)第23頁、91年度他字第171號
    卷(四)第9頁）經被告癸○○、同案被告丁○○蓋章核稿，足
    認被告癸○○、丁○○具有犯意之聯絡，是同案被告丁○○
    與其等有犯意聯絡乙節，亦堪予認定。此外，尚有記載林木
    材積為98.95立方公尺之東勢林區管理處國有林大安溪河床
    漂流木每木調查表（見91年度偵字第3310號卷(二)第27至29頁
    、91年度他字第171號卷(四)第6至8頁）、森林被害報告書（
    見91年度偵字第3310號卷(二)第23頁、91年度他字第171號卷
    (四)第9頁）各1份在卷可資佐證。
  (九)依臺灣省政府農林廳林務局80年3月4日80林政字第04213號
    函：「漂流木之集運，在材積一百立方公尺以下授權林管處
    處長核定，至於授權工作站部分，比照前款規定辦理。」等
    語（見本院卷(一)第105頁），是於林務局法規中，雖僅有「
    漂流木之集運在100立方公尺以下授權林管處處長核定」之
    規定，並無「漂流木盜伐林木材積超過100立方公尺者，屬
    重大林政案件，應報林務局派員直接調查」之規定。惟依臺
    灣省政府農林廳林務局86年9月修訂之分層負責明細表（見9
    1年度偵字第4848號卷第192、193頁），重大案件（處分林
    班盜伐案件及盜伐材積100立方公尺以上或被害山價100萬元
    以上）之調查處理，由林務局局長核定。又依行政院農業委
    員會林務局東勢林區管理處90年4月16日「如何簡化本處轄
    內漂流木打撈集運作業」會議紀錄：「(一)漂流木打撈材積在
    100立方公尺以下授權處長核定（依局80年3月4日80林政字
    第04213號函示）。(二)費用依據政府採購法『中央機關未達
    公告金額採購招標辦法』第5條規定『公告金額10分之1以下
    （10萬元以下）採購之招標得不經公告程序，逕洽廠商採購
    免提供報價或企畫書』，另未達公告金額（10萬至100萬元
    ），按第2條第2款符合本法第22條第1項第13款者，經機關
    首長或其授權人員核准，得採限制性招標，免報經上級機關
    核准及主管機關認定。」（見原審卷(二)第315、316頁、本院
    卷(一)第182、183頁）。參照證人余乃光（即東勢林管處林政
    課課長）於92年1月20日偵查中證稱：「（問：你們內部作
    業，重大盜伐案標準為何？）若盜伐超過材積100立方米，
    價金超過100萬元以上，屬重大盜伐案件，要由林務局派員
    調查。這是規定在林務局之分層負責明細表，規定得很清楚
    。」等語（見91年度偵字第3584號卷(二)第56頁背面、第57頁
    ）；證人余乃光於原審93年11月30日審理中證稱：「（問：
    林務局或林管處有無所謂重大林政案件？）林務局的分層負
    責明細表規定，材積超過壹佰立方米，或價值超過新台幣壹
    佰萬元需報林務局，林務局指派高級人員調查。」等語（見
    原審卷(五)第382、383頁）；另被告寅○○於原審93年10月26
    日審理中以證人之身分證稱：「（問：有關查獲漂流木超過
    100立方米，是不是屬於重大林政案件？）是的。」、「（
    問：重大林政案件要如何處理？）要把公事送到林務局去，
    林務局認為必要時，也會派人調查。」等語（見原審卷(四)第
    361、362頁），足認查獲木材之材積如超過100立方米以上
    ，須由林務局派員調查，漂流木打撈材積在100立方公尺以
    下則授權林管處處長核定。又被告癸○○於原審94年6月21
    日審理時以證人之身分證稱：「（問：你剛才又稱你算出90
    多立方米，為何你要未○○報時儘量不要超過100立方米？
    ）因分層負責，50立方米下授權工作站處理，50立方米以上
    未滿100立方米授權林管處處理，超過100立方米要報林務局
    核准，為了要節省時間即縮短集運時間，以免木材遺失，我
    的動機就是這樣。」等語（見原審卷(七)第30頁），是被告未
    ○○於92年2月20日偵查時以證人身份作證時證述：「癸○○及丁○○為規避漂流木材積超過100立方米時必須呈報林
    務局核可後才可以辦理發包之規定」等語（見91年度偵字第
    3584號卷(三)第83之1頁），自與事實相符，堪予採信。
  (十)又91年3月6日下午1時50分，苗栗縣警察局大湖分局員警會
    同庚○○至苗展砂石場會勘，會勘情形記載：「發現現場留
    置漂流木計肖楠等51枝，合計材積90餘立方公尺，經會同林
    務局雙崎工作站人員逐一編號烙印完畢。」，此固有苗栗縣
    警察局大湖分局偵辦戊○○違反森林法及涉嫌竊盜林木乙案
    現場會勘紀錄1件附卷可稽（見91年度他字第171號卷(一)第8
    頁、91年度偵字第3310號卷(一)第193頁）。惟證人庚○○於
    92年2月11日偵查中證述：「我可以提供當天檢尺之每木調
    查表即91年3月5日由甲○○親自檢尺，經我將草稿親自抄錄
    至我們的表格國有林大安溪河床漂流木每木調查表，當時材
    積是126.36立方公尺，．．．」等語（見91年度偵字第3584
    號卷(二)第174頁及背面），是庚○○及苗栗縣警察局大湖分
    局員警會同至苗展砂石場記載查獲之材積雖為90餘立方公尺
    ，核與事實不符，自不足為有利被告等人認定之依據。
  (十一)對於被告癸○○之辯解，本院之判斷：
    被告癸○○否認犯行，辯稱：其於大湖分局因漏未考量「定
    數」（因樹木兩端直徑不同，故應以定數調整計算），故僅
    求得材積為90餘至100立方公尺，其確實不知被告未○○、
    甲○○嗣後算得之材積數量遠超過100立方公尺云云（見原
    審卷(七)第19、25、26頁）。惟查：
    自甲○○製作之報告書觀之，其上記載「．．．本所除報
      告工作站並嚴密監控及密集巡查河床及週邊原住民保留地
      ，本日於原住民保留地大安部落下方大安區河床邊砂石場
      內發現不明木材一批．．．」等語（見91年度他字第171
      號(四)卷第3頁），自足讓人以為該批木材係麻必浩護管所
      （甲○○）所發現，而與實際情形係苗栗縣警察局大湖分
      局所發現者有異。
    依本院蒞庭檢察官翻譯製作之被告癸○○於92年2月20日
      在調查站詢問之錄音譯文，被告癸○○於92年2月20日調
      查中供述之內容如下：「所以我有稍微故意在因為這個材
      積在100的上下，所以在大湖分局我故刻意把他弄在90幾
      ，原因在那裡，原因在警方交給我們，他們不保管，我怕
      丟掉，怕丟掉以後我就要在最短期間內把他運回來，對不
      對，如果說用在100立方公尺以上的話這個公文要報到管
      理處，管理處要再報到林務局，林務局核准這個時間可能
      就可能會脫掉。我是怕這些木材會（按：中間聽不清楚）
      ，所以我（按：中間聽不清楚），因為在100上下，我就
      故意把他弄在90幾立方公尺，這個簽到管理處一天二天就
      （按：中間聽不清楚）。」、「詢問人A：怕贓物遺失所
      以你那時候就自己把他降到，癸○○接說：刻意啦！降到
      90幾立方公尺。」、「詢問人A：刻意降到90幾立方公尺
      。癸○○：ㄟ啦！ㄟ啦！」、「癸○○：為了要爭取時效
      ，怕他（按：中間聽不清楚），所以我就交代未○○，因
      為未○○沒看過，我回來所只是口頭跟他交代說你材積做
      在90幾，．．．。」等語（見本院卷(二)第225頁背面、第
      226頁背面），又被告癸○○於原審94年6月21日審理時以
      證人之身分證稱：「（問：為何你於調查站那邊稱算出來
      是一百餘立方公尺？〈提示3584第(三)宗第50頁倒數第6行
      起〉）我之前有這樣說。」、「（問：92年2月20日在台
      中縣調查站所作筆錄是否正確？）是。」等語（見原審卷
      (七)第18、25頁），足認被告癸○○於調查中已明確供陳其
      於大湖分局所算之材積數量為100餘立方公尺，是其於原
      審審理時辯稱當時在大湖分局算得材積為90餘至100立方
      公尺，且漏未考量「定數」云云，核係臨訟飾卸之詞，自
      難予憑採。
四、關於比較新舊法：
    被告行為後，刑法於94年2月2日修正公布、刑法施行法於95
    年6月14日修正公布，並均於95年7月1日施行，關於本案應
    適用之新舊法，茲比較如下：
  (一)修正後刑法第2條第1項規定，已將新舊法律適用之「從新從
    輕」原則，改採「從舊從輕」原則，而此規定僅係規範行為
    後法律變更所生新舊法律比較適用之準據法，並非實體刑罰
    法律，自不生行為後法律變更之比較適用之問題，於95年7
    月1日刑法施行後，應逕行適用新法第2條第1項之規定，為
    「從舊從輕」之比較（最高法院95年5月23日第8次刑事庭會
    議決議第1點第1項參照）。又修正後刑法第11條係增訂刑法
    於其他法律有「保安處分」之規定者，亦適用之，亦無關犯
    罪行為可罰性之變更，亦應逕行適用新法第11條之規定。
  (二)被告行為後，修正後之刑法業已刪除第56條連續犯之規定，
    則被告未○○、癸○○於修正刑法施行前之數次公務員明知
    為不實之事項，而登載於職務上所掌之公文書之犯行，因行
    為後修正刑法業已刪除連續犯之規定，此刪除雖非犯罪構成
    要件之變更，但顯已影響行為人刑罰之法律效果，自屬法律
    有變更（最高法院95年第8次刑事庭會議決議參照）。本件
    被告未○○、癸○○於修正刑法施行前之數次公務員明知為
    不實之事項，而登載於職務上所掌之公文書之犯行，依修正
    施行前刑法第56條之規定，為連續犯，並得加重其刑至二分
    之一；而依修正施行後之刑法，並無連續犯之規定，且依新
    法應各別多次論斷之結果（即數罪併罰），其刑度顯較修正
    前應依刑法第56條之規定以一連續公務員明知為不實之事項
    ，而登載於職務上所掌之公文書罪為重，經比較新舊法結果
    ，以被告行為時之規定較有利於被告未○○、癸○○，自應
    依刑法第2條第1項前段之規定，適用修正前刑法第56條之規
    定，論以連續公務員明知為不實之事項，而登載於職務上所
    掌之公文書罪。
  (三)法定刑中罰金刑部分：刑法第33條第5款業經修正公布，修
    正後刑法第33條第5款規定「罰金：新臺幣一千元以上，以
    百元計算之」，與修正前刑法第33條第5款規定「罰金：（
    銀元）一元以上」不同。比較修正前後之罰金刑輕重，該罰
    金刑之最低刑度於修法後已有加重，故以95年7月1日修正施
    行前之刑法規定較有利於被告，依刑法第2條第1項前段規定
    ，本案關於被告未○○違反貪污治罪條例第5條第1項第3款
    對於職務上之行為，收受賄賂之法定罰金刑最低度部分，自
    應適用行為時之法律（修正前刑法第33條第5款）決定其罰
    金部分之最低刑（就被告未○○所犯違反貪污治罪條例第5
    條第1項第3款對於職務上之行為，收受賄賂罪案件，刑法第
    33條列於總則編，依刑法第11條前段規定，亦適用於該罪）
    。
  (四)依刑法第2條第1項規定為新舊刑法比較時，應就罪刑有關之
    共犯、未遂犯、連續犯、想像競合犯、牽連犯以及累犯加重
    、自首減輕、暨其他法定加減原因（如身分加減）與加減例
    等一切情形，綜其全部之結果，而為比較，再適用有利於行
    為人之法律處斷，而不得一部割裂分別適用不同之新舊法（
    最高法院24年上字第4634號判例意旨、95年第8次刑事庭會
    議決議第1點第4項參照）。經綜合比較新、舊法之結果，以
    被告行為時之舊法較有利於被告，依刑法第2條第1項前段規
    定，本案自應適用被告行為時之法律即修正前刑法第33條第
    5款、第56條之規定。
  (五)又刑法第2條第1項之規定，係規範行為後「法律變更」所生
    新舊法比較適用之準據法，故被告行為後刑法條文之修正，
    對於被告並無有利或不利之情形者（例如新舊法處罰輕重相
    同，犯罪構成要件亦無寬嚴之別等），即無適用修正後刑法
    第2條第1項之規定比較新舊法適用之問題。查94年2月2日修
    正公布，而於95年7月1日生效實施之新刑法（下稱新刑法）
    第28條雖將舊法之「實施」修正為「實行」。其中「實施」
    一語，涵蓋陰謀、預備、著手及實行之概念在內，其範圍較
    廣；而「實行」則著重於直接從事構成犯罪事實之行為，其
    範圍較狹；二者之意義及範圍固有不同，但對於被告未○○
    、癸○○共犯公務員明知為不實之事項，而登載於職務上所
    掌之公文書之行為而言，被告未○○與癸○○有犯意聯絡及
    行為分擔，刑法第28條之修正內容，對於被告未○○與癸○○2人並無「有利或不利」之影響。依上說明，應無適用修
    正後刑法第2條第1項之規定比較新舊法適用之問題（參見最
    高法院95年度台上字第5589號判決意旨）。是本件關於被告
    未○○與癸○○2人成立共犯部分，毋庸依刑法第2條第1項
    規定為新舊法之比較，而應依一般法律適用原則，適用裁判
    時刑法第28條規定，論以共犯（最高法院95年11月7日第21
    次刑事庭會議決議意旨參照）。
  (六)關於定應執行刑部分：
    最高法院95年5月23日95年度第8次刑事庭決議認為易服勞役
    、易科罰金、數罪併罰之定執行刑於法律修正時，均應為新
    舊法有利不利之比較，又依現在仍有效之最高法院24年上字
    第4634號判例及95年度第8次刑事庭會議決議，就應綜合比
    較及一體適用之範圍，仍均未將易刑處分（即易服勞役、易
    科罰金）及數罪併罰之定執行刑納入綜合比較及一體適用之
    範圍，故本院認易刑處分（即易服勞役、易科罰金）及數罪
    併罰之定執行刑，雖應比較新舊法，但並無應與本刑論罪科
    刑之規定一體適用之必要，應另行單獨予以比較適用，此觀
    諸倘被告犯二罪，其中一罪經比較後應適用新法，另一罪經
    比較後應適用舊法時，根本不可能依一體適用原則直接適用
    新法或舊法定應執行刑自明。修正前刑法第51條規定：「數
    罪併罰，分別宣告其罪之刑，依左列各款定其應執行者：」
    其中第5款規定：「宣告多數有期徒刑者，於各刑中之最長
    期以上，各刑合併之刑期以下，定其刑期。但不得逾20年。
    」，修正後刑法第51條第5款規定：「宣告多數有期徒刑者
    ，於各刑中之最長期以上，各刑合併之刑期以下，定其刑期
    。但不得逾30年。」，是依刑法第51條第5款定應執行刑時
    ，如裁判確定前犯數罪，其中一罪在新法施行前者，即應依
    刑法第2條第1項為新、舊法之比較（最高法院第8次刑事庭
    會議決議第5點第1項參照），經比較結果，修正前刑法較有
    利於行為人，依刑法第2條第1項前段之規定，仍應依修正前
    刑法，定其應執行之刑。是爰依修正前刑法第51條第5款規
    定，就本案宣告刑定被告未○○應執行之刑。
  (七)關於公務員定義之新舊法比較：
    被告未○○、癸○○行為後，刑法第10條第2項關於公務員
    之定義，原刑法第10條第2項規定：「稱公務員者，為依法
    令從事於公務之人員」，已於94年2月2日修正公布為：「稱
    公務員者，謂下列人員：一、依據法令服務於國家、地方自
    治團體所屬機關而具有法定職務權限，以及其他依法令從事
    於公共事務，而具有法定職務權限者。二、受國家、地方自
    治團體所屬機關依法委託，從事與委託機關權限有關之公共
    事務者。」，並自95年7月1日起施行，是刑法上公務員之定
    義在新法施行後，已較前為嚴格，犯罪構成要件已有變更。
    而貪污治罪條例第2條原規定：「依據法令從事公務之人員
    ，犯本條例之罪者，依本條例處斷；其受公務機關委託承辦
    公務之人，犯本條例之罪者，亦同。」亦於95年5月5日修正
    為：「公務員犯本條例之罪者，依本條例處斷。」於同年7
    月1日施行，以配合前述刑法關於公務員定義之修正，即採
    與刑法相同之公務員定義。是被告未○○、癸○○行為後，
    法律對於公務員之定義已有變更，應依刑法第2條第1項之規
    定為新舊法比較適用（參照最高法院96年度台上字第1901號
    判決）。經比較新舊法，刑法第10條第2項、貪污治罪條例
    第2條修正後有關公務員之範圍已予限縮，自屬有利於被告
    未○○、癸○○，自應適用新法。被告未○○於91年1月7日
    收受賄賂行為時係東勢林管處雙崎工作站林地護管人員，本
    為修正前所定之依據法令從事公務之人員，同為修正後刑法
    第10條第2項第1款所定之依法令服務於國家、地方自治團體
    所屬機關而具有法定職務權限者，經適用修正後之規定，認
    被告未○○為該條所稱公務員（即職務公務員）。
五、論罪科刑之理由：
  (一)被告癸○○於案發時係東勢林管處雙崎工作站林政業務主辦
    ；被告未○○於79年7月1日前已調至東勢林管處雙崎工作站
    ，為大安溪事業區第118林班林地護管人員，又被告未○○
    自82年3月1日起負責大安溪118、119林班巡視，自91年1月
    16 日起調烏石坑護管所協辦林政業務（起訴書誤認未○○
    係林政業務主辦）及負責大安溪126、130林班巡視，已如前
    述，此有東勢林管處92年12月4日勢政字第0923109322號函
    、東勢林管處雙崎工作站93年10月27日勢雙字第0933402545
    號函暨所附員工移交名冊各1份在卷可稽，均為依據法令從
    事公務之人員。
  (二)論罪之法條：
    事實欄二部分：
    核被告未○○所為，係犯貪污治罪條例第5條第1項第3款之
    對於職務上之行為收受賄賂罪。檢察官起訴意旨雖認：被告
    未○○前揭所為，係犯貪污治罪條例第4條第1項第5款對於
    違背職務之行為收受賄賂罪，然查，被告未○○前揭收取由
    申○○託由卯○○轉交之3萬元賄款，申○○主觀上係希望
    經由被告未○○協助提案、會勘，使南坑溪集運木材乙案能
    順利核准，而透過卯○○轉交現金3萬元給被告未○○，依
    證人申○○之證詞並無法證明被告未○○明知申○○所託之
    取得集運漂流木承攬合約係為盜採林木，而檢察官並未舉證
    證明申○○如何對於被告未○○違背職務之行為行求賄賂，
    檢察官亦未提出證據證明被告未○○有期約或庇護申○○盜
    採林木之情事，依卷內證據資料，並無法認定被告未○○有
    何違背職務之行為，自難認定被告未○○係對於違背職務之
    行為收受賄賂，被告未○○之行為自與貪污治罪條例第4條
    第1項第5款對於違背職務之行為收受賄賂罪有間。起訴書認
    被告未○○係犯貪污治罪條例第4條第1項第5款對於違背職
    務之行為收受賄賂罪，尚有未洽，惟此部分基本社會事實同
    一，起訴法條應予變更。又原審法院92年度訴字第232號判
    決雖認申○○係犯對於依據法令從事公務之人員，關於違背
    職務之行為，交付賄賂，惟本院調查證據之結果，不受該判
    決認定事實之拘束，併此敘明。
    事實欄三部分：
    91年1月22日，庚○○於該次繳交鋼印回雙崎工作站時，登
    載僅查獲20立方公尺材積漂流木之不實事項於職務上所掌之
    鋼印使用情形登記表上（見91年他字第171號卷(二)第45頁）
    ，另於91年1月22日由被告未○○擬稿，癸○○據以製作不
    實之簽呈（見92年度偵字第2191號卷第52、53、54頁），虛
    偽登載大安溪事業區第89、90林班南坑溪段河床發現貴重之
    漂流木材積僅20餘立方公尺，丁○○並核批發現漂流木及調
    查之結果，陳報不知情之東勢林管處簽擬會勘。復於91年1
    月29日，由被告未○○擬稿，被告癸○○據以製作不實之函
    稿（見92年度偵字第2191號卷第49、50頁），虛偽登載漂流
    木查估材積僅20餘立方公尺，經丁○○核批後，於91年1月
    29日以雙崎工作站91勢雙字第0224號函陳報東勢林管處審核
    。而刑法上行使偽造文書或登載不實文書罪，係以行為人本
    於該文書之內容有所主張，始克成立，被告未○○、癸○○
    將登載上揭發現貴重之漂流木材積僅20餘立方公尺等事項之
    前揭簽呈、函稿等公文書，簽擬呈核，層轉其主管丁○○核
    可判行，再陳報東勢林管處審核，顯然與一般所謂行使必行
    為人持用該不實之文書而對於內容有所主張，方與行使罪名
    相當之情形有別（參照最高法院91 年度台上字第4432號判
    決意旨）。核被告癸○○、未○○所為，均係犯刑法第213
    條之公務員登載不實文書罪。檢察官起訴意旨認：被告未○○、癸○○前揭所為，係犯刑法第216條、第213條之行使公
    務員登載不實文書罪，尚有未洽，惟因公訴意旨認其等登載
    不實後復持以行使，登載不實之行為與行使之行為，具有低
    度、高度之吸收關係，就行使部分爰不另為無罪之諭知，併
    此敘明。
    事實欄四部分：
    91年3月5日，由甲○○製作不實之報告書（見91年度他字第
    171號(四)卷第3頁），虛偽記載該報告書係91年3月4日所製作
    ，且被害林木係甲○○於91年3月4日所發現，甲○○另與被
    告未○○製作不實之東勢林區管理處國有林大安溪河床漂流
    木每木調查表（見91年他字第171號卷(一)第31至33頁），虛
    偽記載被害林木材積僅98.95立方公尺（短報被害林木材積
    12.23立方公尺。按：本件於91年3月5日在苗展砂石場所檢
    尺、丈量之材積應以林務局專案小組複檢後之材積為準，故
    本件實際短報之材積應為12.23立方公尺【111.18－98.95＝
    12.23】，起訴書誤認短報被害林木材積為28.1立方公尺）
    ，再由不知情之寅○○擬搞，被告癸○○據以製作不實之森
    林被害報告書（見91年度他字第171號卷(一)第29頁），虛偽
    記載被害林木係甲○○於91年3月4日9時所發現，且材積為
    98.95立方公尺，又由不知情之寅○○於91年3月7日製作「
    大安溪事業區第103林班莠民疑似侵佔大安溪漂流木價格查
    定書」（見91年度他字第171號卷(一)第34頁），虛偽記載查
    獲之材積為98.95立方公尺，嗣並將上開不實之公文書陳報
    東勢林管處。而刑法上行使偽造文書或登載不實文書罪，係
    以行為人本於該文書之內容有所主張，始克成立，被告未○○、癸○○將登載上揭發現漂流木材積僅98.95立方公尺等
    事項之前揭森林被害報告書、每木調查表等公文書，簽擬呈
    核，層轉其主管丁○○核可判行，再陳報東勢林管處審核，
    顯然與一般所謂行使必行為人持用該不實之文書而對於內容
    有所主張，方與行使罪名相當之情形有別（參照最高法院91
    年度台上字第44 32號判決意旨）。核被告癸○○、未○○
    所為，均係犯刑法第213條之公務員登載不實文書罪。檢察
    官起訴意旨認：被告未○○、癸○○前揭所為，係犯刑法第
    216條、第213條之行使公務員登載不實文書罪，尚有未洽，
    惟因公訴意旨認其等登載不實後復持以行使，登載不實之行
    為與行使之行為，具有低度、高度之吸收關係，就行使部分
    爰不另為無罪之諭知，併此敘明。又被告癸○○與未○○利
    用前述不知情已成年之寅○○擬搞，再由被告癸○○據以製
    作不實之森林被害報告書，又利用不知情之寅○○於91 年3
    月7日製作「大安溪事業區第103林班莠民疑似侵佔大安溪漂
    流木價格查定書」，為間接正犯。
  (三)被告癸○○、未○○就事實欄三、公務員登載不實文書罪部
    分，與同案被告丁○○、庚○○間有犯意之聯絡及行為之分
    擔，均為共同正犯。被告癸○○、未○○就事實欄四、公務
    員登載不實文書罪部分，與同案被告丁○○、甲○○間有犯
    意之聯絡及行為之分擔，皆為共同正犯。
  (四)被告癸○○、未○○先後數次公務員登載不實文書犯行，時
    間緊接，所犯均為構成要件相同之罪名，顯係基於概括犯意
    反覆為之，為連續犯，均應依修正前刑法第56條之規定論以
    一罪，並加重其刑。公訴意旨雖未就被告未○○如事實欄三
    所示公務員登載不實文書之犯行提起公訴，惟被告未○○此
    部分犯行與檢察官起訴經本院論罪科刑之事實欄四所示公務
    員登載不實文書之犯行，具有修正前刑法連續犯之裁判上一
    罪關係，依審判不可分原則，自為起訴效力所及，本院自得
    併予審理，附此說明。
  (五)被告未○○於91年1月7日收受3萬元賄賂時，並未已事先計
    畫或預見將於同年1月21日前往南坑溪勘查漂流木，被告未
    ○○前往南坑溪勘查漂流木後始起意更改查獲之材積數量，
    足認被告未○○所犯對於職務上之行為收受賄賂罪與公務員
    登載不實文書罪間，犯意各別，犯罪構成要件不同，應予分
    論併罰。
  (六)被告未○○收受申○○交付之賄賂3萬元，情節輕微，所得
    財物未逾5萬元，應依貪污治罪條例第12條第1項之規定減輕
    其刑。
六、原審認被告未○○、癸○○前揭犯行事證明確，予以論罪科
    刑，固非無見，惟查：
  (一)刑法第56條、第33條第5款業於94年2月2日修正公布，95年7
    月1日施行，原審未及比較適用新舊法，尚有未當。
  (二)本件被告未○○收受申○○託由卯○○交付之3萬元賄款，
    係犯貪污治罪條例第5條第1項第3款之對於職務上之行為收
    受賄賂罪。起訴法條既有不當而應予變更，然原判決認被告
    未○○所為係犯貪污治罪條例第4條第1項第5款之對於違背
    職務之行為收受賄賂罪，認定事實容有未當。
  (三)被告未○○、癸○○就事實欄三、四所為，均係犯刑法第
    213條之公務員登載不實文書罪，原判決認其等2人係犯刑法
    第216條、第213條之行使公務員登載不實文書罪，自有未洽
    。
  (四)被告未○○所犯之公務員登載不實文書犯行及收受賄賂犯行
    （按：原判決認係對於違背職務之行為收受賄賂，本院則認
    係對於職務上之行為收受賄賂），犯意各別，犯罪構成要件
    不同，應予分論併罰，原判決認有方法、結果之牽連關係，
    依修正前刑法第55條後段之規定論以牽連犯，適用法律未臻
    妥適。
  (五)原審判決後，中華民國九十六年罪犯減刑條例自96年7月16
    日起施行，本案被告未○○、癸○○所犯之公務員登載不實
    文書犯行，及被告未○○所犯收受賄賂犯行，犯罪時間在中
    華民國96年4月24日以前，合於減刑條件，原審未及適用中
    華民國96年罪犯減刑條例之規定予以減刑，亦有未洽。
  (六)按證人應命具結；證人依法應具結而未具結者，其證言不得
    作為證據，刑事訴訟法第186條第1項前段、第158條之3分別
    定有明文。是證人除有同法第186條第1項規定不得令其具結
    之情形外，於偵查或審判中均應使其具結，以擔保證言係據
    實陳述，若違背該等具結之規定，未令證人於供前或供後具
    結，該等證言因欠缺程序方面之法定條件，即難認為係合法
    之證據資料，其證言即不具證據能力，不得採為判決基礎（
    參照最高法院95年度台上字第5807號判決意旨）。
    同案被告卯○○於92年3月4日偵查中供述：「申○○是在
      桌子底下拿2個紅包給我，要我交付給未○○、庚○○…
      未○○及庚○○分別上廁所時，我分別交付紅包給未○○
      及庚○○，有說他們拿的，他們是指申○○等人…申○○
      有另交付1包紅包，要我拿給丁○○，我說這包我不要拿
      ，至於他之後如何處理，我不知道。」等語（見92年度偵
      字第1075號卷第7頁），此部分卯○○於檢察官偵查中係
      以被告之身分陳述，並未先經具結後為之，亦未於訊問後
      補行具結，且查無刑事訴訟法第186條第1項但書所規定不
      得令其具結之情形，是卯○○於前揭期日偵查中向檢察官
      所為之陳述，即無證據能力。原審誤將無證據能力之同案
      被告卯○○於偵查中陳述作為裁判之基礎（見原判決第9
      頁第10至15行），即有違證據法則。
    同案被告庚○○於91年12月31日、92年4月22日偵查中供
      述：「1次在金河邊餐廳…席間我去上廁所時，卯○○在
      廁所塞1個紅包給我，我當時拒收，事後我回辦公室上班
      ，才發現口袋不知何時被塞了紅包1個，內有現金2萬元。
      」、「（問：這2萬元紅包是誰交付給你的？）卯○○交
      給我的，依我猜想是打撈漂流木申○○拿的。」等語（見
      91年度偵字第4848號卷第254頁背面、第308頁背面），此
      部分庚○○於檢察官偵查中係以被告之身分陳述，並未先
      經具結後為之，亦未於訊問後補行具結，且查無刑事訴訟
      法第186條第1項但書所規定不得令其具結之情形，是庚○○於前揭期日偵查中向檢察官所為之陳述，即無證據能力
      。原審誤將無證據能力之同案被告庚○○於偵查中陳述作
      為裁判之基礎（見原判決第9頁倒數第5行起至第10頁第2
      行），即有違證據法則。
    同案被告寅○○於91年12月11日偵查中供述：「因為丁○○主任曾於內部會議中指示，生產費的查估儘量不要超過
      10萬元，否則會影響集運工作之進行，所以我們在查估生
      產費的時候，都會配合丁○○的指示低於10萬元，以便由
      本工作站及丁○○邀集3家熟識業者比價進行集運工作。
      」等語（見91年度偵字第4848號卷第126頁背面），此部
      分寅○○於檢察官偵查中係以被告之身分陳述，並未先經
      具結後為之，亦未於訊問後補行具結，且查無刑事訴訟法
      第186條第1項但書所規定不得令其具結之情形，是寅○○
      於前揭期日偵查中向檢察官所為之陳述，即無證據能力。
      原審誤將無證據能力之同案被告寅○○於偵查中陳述作為
      裁判之基礎（見原判決第15頁倒數第11至7行），即有違
      證據法則。
  (七)刑事訴訟法第288條第3項，明定除簡式審判程序案件外，審
    判長就被告被訴事實為訊問者，應於調查證據程序之最後行
    之，以符改良式當事人進行主義之修法精神。此項被訴事實
    之訊問，乃事實審法院必須踐行之法定程序之一，旨在使被
    告有辯明犯罪嫌疑之機會，及陳述有利於己之事實，屬被告
    行使防禦權最重要之一環。倘審判長於調查證據程序完畢後
    ，疏未就被告之被訴事實予以訊問，無異剝奪其防禦權之行
    使，抑且有害於公平審判及程序正義，其本此有瑕疵之審判
    程序所為之判決，自有判決不適用法則之違背法令。又檢察
    官之起訴書，雖已依同法第264條第2項第2款規定，記載犯
    罪事實，但於調查被告被訴之犯罪事實時，應依前揭規定踐
    行「訊問」之程序，不得僅依同法第164條或第165條規定，
    提示檢察官之起訴書或告以要旨，以取代「訊問」被訴事實
    。本件原審法院之審判程序，依審判筆錄記載，審判長並未
    就被告被訴之犯罪事實，依法踐行「訊問」之程序，僅由受
    命法官訊問被告壬○○：「你剛才稱你和申○○餐宴七、八
    次，地點在哪裡？」，及由受命法官訊問被告未○○、癸○○等人：「你和其他四位被告申○○、酉○○、戊○○、庚○○、卯○○等人，有無特別的恩怨關係？」（見原審卷(七)
    第117頁），即為有罪之判決，自屬於法有違（參照最高法
    院96年度台上字第2058號判決、96年度台上字第2060號判決
    ）。
七、量刑之理由：
  (一)被告未○○、癸○○否認犯行提起上訴雖非可採，然原判決
    既有前揭可議之處，仍屬無可維持，應由本院將原判決關於
    被告未○○部分、及被告癸○○行使公務員登載不實文書部
    分，均予撤銷改判。
  (二)爰審酌被告未○○身為公務員，不知克盡職守、戮力從公，
    竟對於職務上之行為收受賄賂，對於公務員操守之廉潔，自
    有損害，且被告未○○與癸○○在其所職掌之公文書上登載
    不實事項，對於國家機關之公信力，亦有相當之損害，影響
    國家林政業務之正確性，又被告未○○於原審坦承部分犯行
    ，被告癸○○否認犯行，徒增司法資源不必要之浪費，不能
    認有悔悟之心，及被告未○○、癸○○之智識程度、犯罪動
    機等一切情狀，分別量處如主文第二項至第三項所示之刑。
    雖公訴人求處被告癸○○有期徒刑1年8月、求處被告未○○
    有期徒刑15年（見原審卷(七)第130頁），然綜合前揭情狀，
    本院認原審公訴人求刑稍嫌過重，乃分別量處如主文第二項
    、第三項所示之刑。
  (三)又91年3月5日，丁○○指派被告未○○、甲○○至苗展砂石
    場針對被查獲之木材進行檢尺、調查作業，確認查獲珍貴林
    木計51支，檢尺結果，總材積為126.36立方公尺，扣除空洞
    材積3.43立方米，實際總材積為122.93立方米，惟該處查獲
    之木材嗣後經林務局處理南坑溪流域沿線倒木盜取專案小組
    複檢後之材積為111.18立方公尺，此有東勢林管處93年9月
    16日勢政字第0933162158號函、東勢林管處91年4月16日91
    勢政字第0913210136號函稿（見原審卷(三)第367、368、379
    、380頁、91年度他字第171號卷(一)第78、79頁）各1件附卷
    為憑，是本件於91年3月5日在苗展砂石場所檢尺、丈量之材
    積應以林務局專案小組複檢後之材積為準，故本件實際短報
    之材積應為12.23立方公尺（111.18－98.95＝12.23），起
    訴意旨誤認短報林木材積為28.1立方公尺，原判決則誤認短
    報林木材積為27.41立方公尺，此部分係計算方式不同，並
    不影響被告未○○、癸○○刻意更改材積之犯罪動機，亦未
    因此變更被告未○○、癸○○量刑之基礎事實，惟被告未○○、癸○○所為，均係犯刑法第213條之公務員登載不實文
    書罪，其等所為核與行使行為之要件不符，故本院就原審量
    處被告癸○○之刑度部分，予以酌減，即量處被告癸○○有
    期徒刑1年3月。另被告未○○於原審已坦承公務員登載不實
    文書之犯行，故就被告未○○所犯公務員登載不實文書部分
    ，量處較被告癸○○稍輕之刑度，即量處被告未○○有期徒
    刑1年2月。
  (四)被告未○○所犯貪污治罪條例之罪，經本院宣告有期徒刑以
    上之刑，應依貪污治罪條例第17條之規定併予宣告褫奪公權
    如主文第二項所示。
  (五)又中華民國九十六年罪犯減刑條例於96年7月4日公布，自同
    年7月16日施行。本案被告未○○、癸○○所犯之公務員登
    載不實文書犯行，犯罪時間在中華民國96年4月24日以前，
    合於減刑條件，應併依中華民國九十六年罪犯減刑條例第2
    條第1項第3款之規定，減其宣告刑2分之1。另依中華民國九
    十六年罪犯減刑條例第3條第1項第1款之規定，貪污治罪條
    例第4條至第6條之罪，經宣告死刑、無期徒刑或逾有期徒刑
    一年六月之刑者，固不予減刑。但依同條例第12條規定減輕
    其刑者，不在此限。被告未○○係犯貪污治罪條例第5條第1
    項第3款之罪，並適用同條例第12條第1項規定減輕其刑，依
    中華民國九十六年罪犯減刑條例第3條第1項第1款但書之規
    定，亦仍應減其宣告刑2分之1，並依同條例第14條之規定，
    就被告未○○所宣告之褫奪公權比照主刑減刑標準予以減刑
    。
  (六)被告未○○前揭所犯對於職務上之行為收受賄賂罪、公務員
    登載不實文書罪，因合於數罪併罰規定，爰依修正前刑法第
    51條第5款之規定，就本案宣告刑定被告未○○應執行之主
    刑為有期徒刑2年4月。
  (七)按案件是否宣告緩刑，乃法官於裁判時，就當時存在之緩刑
    規定，審酌緩刑之效果是否適當，始為宣告。故被告行為後
    ，法律對於緩刑之效力是否及於從刑之規定若有增訂或變更
    者，當以裁判時法律之規定為準，並無比較新舊法適用之問
    題。最高法院95年度第8次刑事庭會議決議「犯罪在新法施
    行前，新法施行後，緩刑之宣告，應適用新法第74條之規定
    」，亦同斯旨（參照最高法院96年度台抗字第520號判決意
    旨）。刑法第74條第1項第1款規定：「受二年以下有期徒刑
    、拘役、或罰金之宣告，而有下列情形之一，認以暫不執行
    為適當者，得宣告二年以上五年以下之緩刑‧‧‧一未曾因
    故意犯罪受有期徒刑以上刑之宣告者」。是對於科刑被告，
    宣告緩刑，除應具備一定之條件（即宣告刑二年以下，未曾
    因故意犯罪受有期徒刑之宣告等），並須有可認為以暫不執
    行為適當之情形。然則究有無可認為以暫不執行為適當之情
    形存在，應就具體個案之情形，審酌定之。而緩刑制度，旨
    在對於初犯及輕微犯罪而設，於一定期間，猶豫其刑之執行
    ，於期間屆滿而未撤銷者，刑之宣告失去效力，以啟自新，
    良法意美，但不得濫用。對犯罪情節及危害公共利益重大者
    ，理應從重論科，方符社會正義，殊無以暫不執行為適當之
    可言（最高法院87年度台上字第3557號判決意旨參照）。查
    ，被告癸○○未曾因故意犯罪受有期徒刑以上刑之宣告，固
    有臺灣高等法院被告前案紀錄表在卷可按，然本件被告癸○○與同案被告未○○、丁○○等人在其所職掌之公文書上登
    載不實事項，對於國家機關之公信力，自有相當之損害，影
    響國家林政業務之正確性，所生之危害當非屬輕微，且被告
    癸○○犯後否認犯行，造成司法資源無謂浪費，亦難見對犯
    行有悔悟之意，若對之為緩刑之宣告，實與社會正義不符，
    故本院認不宜對被告癸○○為緩刑之宣告，併此敘明。
  (八)貪污治罪條例第10條第1項、第2項規定：「犯第四條至第六
    條之罪者，其所得財物應予追繳，並依其情節分別沒收或發
    還被害人。」、「前項財物之全部或一部無法追繳時，應追
    徵其價額，或以其財產抵償之」，旨在杜絕行為人獲取不法
    利益而辱官箴；所謂依其情節分別沒收或發還被害人，係指
    應追繳之財物，究應予以沒收，抑發還被害人，應依個案之
    犯罪情狀，由法院審酌處理；若認應予發還者，應先確認是
    否為被害人，至於是否為被害人，應從法律規定之意旨及犯
    罪性質，界定其是否為被害法益之主體，凡單純侵害國家法
    益、社會法益之犯罪，其直接受害者為國家、社會；而對於
    職務上之行為交付賄賂，行賄者雖不成立行賄罪，被害法益
    實為國家之權力作用，為侵害國家法益之犯罪，從法益保護
    之目的而言，行賄者仍不能認係被害人（參照最高法院96年
    度台上字第342號判決）。又貪污治罪條例第10條第1項規定
    ：「犯第四條至第六條之罪者，其所得財物，應予追繳，並
    依其情節分別沒收或發還被害人。」，同條第2項規定：「
    前項財物之全部或一部無法追繳時，應追徵其價額，或以其
    財產抵償之。」。依上開規定觀之，必限於所得者為金錢以
    外之其他財物而無法追繳時，始應追徵其價額，使其繳納與
    原財物相當之價額，如所得財物為金錢而無法追繳時，則應
    以其財產抵償之，不發生追徵價額之問題（參照最高法院86
    年度台上字第3385號判決、88年度台上字第3743號判決、88
    年度台上字第718號判決、90年度台上字第1195號判決）。
    是被告未○○所得賄款3萬元，應依貪污治罪條例第10條第1
    項、第2項之規定予以追繳，如全部或一部無法追繳時，應
    以其財產抵償之。
貳、無罪部分
一、公訴意旨另以：
  (一)己○○、申○○二人於上揭一邊私自築路一邊竊取林木期間
    ，見林管處核准集運該段漂流木之公文遲遲未下，因未取得
    承攬集運合約，無從以合法掩護非法，恐盜伐情事被查覺，
    仍決意由己○○出資，申○○出面向該管公務員提供不正利
    益。申○○復以上揭相同動機，及要求被告壬○○不為舉發
    、查報渠等違法盜取、集運南坑溪林木之企圖，基於提供不
    正利益以行賄之概括犯意，於90年年底至91年初，連續分別
    於91年1月16日在台中縣東勢鎮金河邊餐廳，藉寅○○退休
    歡送會時，宴請丁○○、壬○○、庚○○、未○○、卯○○
    。另於不詳時日（申○○確切時間已忘記），在台中縣東勢
    鎮新鮮小吃店（原統帥小吃店），宴請丁○○、壬○○、卯
    ○○、庚○○、未○○等人，約三、四次。另於不詳時日（
    申○○確切時間已忘記），在苗栗縣卓蘭鎮來來小吃店宴請
    壬○○、未○○、庚○○、卯○○等人多次。於91年1月20
    日，在台中縣豐原市福元日本料理餐廳，宴請壬○○、庚○○，申○○並攜女友詹惠如在場坐陪，約花費二千多元。壬○○身為政風人員，擔負看守機關人員之廉潔及維護機關財
    產之安全之責任，明知其所負責之雙崎工作站人員有上開收
    受賄賂及接受飲宴之不正利益，及己○○、申○○等人違法
    盜取、集運南坑溪林木之不法情事，依其職務應予舉發及查
    報，竟因多次接受不正利益，而違背職務不予舉發及查報。
    以上申○○計為提供不正利益而宴請被告壬○○、卯○○、
    丁○○，約一萬多元，另宴請庚○○約五次，共花費約七、
    八千元。丁○○、未○○、庚○○、壬○○明知申○○借牌
    承攬之「士林霸至天狗嘴段漂流木打撈集運工程」承撈範圍
    僅至大安溪上游天狗嘴，即苗栗縣泰安鄉象鼻村梅象大橋（
    亦即大安溪事業區第103、104林班）附近，且該打撈集運工
    程期限已如前述，亦明知梅象大橋以上之大安溪上游及其支
    流南坑溪森林區域，均屬「雪霸國家公園」及「佳仁山生態
    保護區」之範圍，該區域並未經主管機關雪霸國家公園管理
    處及東勢林管處核准辦理漂流木打撈集運作業，亦明知申○○等人係圖謀圍標承攬集運漂流木，以合法掩護非法之方式
    盜伐珍貴林木，竟對於該違背職務之行為，收受上揭賄賂或
    不正利益（按：此部分即起訴書第8、9頁犯罪事實欄三、(三)
    之事實）。就此部分因認被告未○○、壬○○所為，係犯貪
    污治罪條例第4條第1項第5款之對於違背職務之行為收受其
    他不正利益罪嫌。
  (二)丁○○、庚○○、未○○於91年1月21日共同率同雙崎工作
    站之被告寅○○（當時已退，丁○○以臨時雇員方式聘其協
    助新任林政協辦未○○）、甲○○、曾鴻舜、余良旭、陳盛
    錢、張日全、劉榮堡等人，沿上揭申○○等人所私設之便道
    ，前往南坑溪上游勘查漂流木，並由申○○、酉○○等人引
    導前往大安溪與南坑溪合流處調查。當時丁○○等人即在第
    90、91林班地交界處發現有漂流木，現場立即由庚○○檢尺
    丈量並由酉○○代為蓋用公有鋼印，計算出漂流木材積為91
    立方公尺。丁○○、庚○○、被告寅○○明知材積20立方公
    尺之木材其集運費約為10萬元，依政府採購法規定採購金額
    10萬元以下者，不用上網公開招標，若上述查獲之91立方公
    尺材積之漂流木，於當日會勘後據實登載，恐無法藉由10萬
    元以下採購案，只由主管丁○○指定3家比價，即可變相指
    定得標廠商。丁○○、庚○○、被告寅○○竟基於為掩飾己○○、申○○等人盜伐林木及使己○○、申○○等人取得該
    集運漂流木之合約，明知現場查獲之漂流木材積有91立方公
    尺，為壓低材積數量以規避政府採購法之規定，以利指定申
    ○○等借牌得標，由被告寅○○要求庚○○於該次繳鋼印回
    雙崎工作站時，登載僅查獲20立方公尺材積木材之不實事實
    於職務上所掌之鋼印使用情形登記表上，讓知情之癸○○製
    作不實之簽呈，虛偽登載大安溪事業區第89、90林班南坑溪
    段河床發現貴重之漂流木材積僅20立方公尺，足生損害於林
    政業務管理之正確性（按：此部分即起訴書第11、12頁犯罪
    事實欄四、之事實）。就此部分因認被告寅○○涉犯刑法第
    216條、第213條之行使公務員登載不實文書罪嫌。
  (三)己○○因不甘其僱工開路、盜伐、集運生立木及漂流木所支
    出之鉅額費用，尚未回收即被查獲，為圖彌補損失，乃決定
    承攬雙崎工作站所招標運送該批在苗展砂石場被查獲之林木
    至東勢林管處舊址儲木場之工程，企圖於運送過程中截取部
    分林木，予以盜賣獲利。己○○乃於91年3月12日，與辛○○、戊○○（申○○於91年2月27日起因他案在押中）共謀
    借用他人牌照投標，辛○○、戊○○乃借用無參與投標意願
    之許裕源所有之裕翔土木包工業及邱肇育所有之合誠土木包
    工業、益發土木包工業牌照，由戊○○持經邱肇育已事先填
    好價款且蓋妥印章、發票章之合誠土木包工業、益發土木包
    工業估價單，偕許裕源至雙崎工作站辦公室參加比價。被告
    丁○○（按：原審蒞庭檢察官於原審92年12月26日準備程序
    時，更正起訴書第15頁倒數第2行，應增列「丁○○」，見
    原審卷(二)第340頁）、癸○○明知實際上並無3家廠商參與比
    價，仍基於指定由己○○、辛○○承攬該運送工程之不法犯
    意，故意違反政府採購法規定以虛偽比價之方式，指示許裕
    源在估價單之金額欄上填寫「163,000」元，旋即當場宣佈
    由裕翔土木包工業以16萬3千元得標，載運日期為91年3月13
    、14、15日，使己○○、辛○○、戊○○等人取得該運送工
    程（按：此部分即起訴書第15、16頁犯罪事實欄六、之事實
    ）。就此部分因認被告癸○○涉犯政府採購法第87條第5項
    之罪嫌。
  (四)辛○○、戊○○取得上開苗展砂石場之被害木運回東勢林管
    處儲木場之集運工程後，即依己○○之指示，僱用酉○○、
    乙○○、丙○○、丑○○、子○○、巳○○、辰○○、陳俊
    傑、柯詹永龍、陳基昌（板車司機）、姜雲貴（板車司機）
    等人，於91年3月13、14、15日3天，以拖板車或吊車將苗展
    砂石場木材載運至東勢林管處儲木場。其中於91年3月14日
    ，辛○○、戊○○受己○○指示，竟共同意圖為自己不法所
    有，向未○○要求虛偽開立甲種林產物搬運單，以瞞騙可能
    路檢之警察，暗中竊取苗展砂石場之被害林木，因搬運單均
    有號碼管制，故遭被告未○○拒絕。惟被告未○○因前收受
    申○○之賄賂及飲宴之不正利益，明知幫助竊盜贓木係違背
    法令，竟仍基於圖利辛○○、戊○○竊取該批國有林木之不
    法犯意，向辛○○、戊○○表示：「只要苗展砂石場載運至
    東勢林管處儲木場之株數（即為53支）保持不變即可，而且
    會要求參加集運之公務人員儘早離開砂石場等等」。致使辛○○、戊○○二人得以利用公務員未在場監督之際，僱用與
    其有犯意聯絡之丙○○、乙○○、丑○○將木材截鋸，利用
    裁鋸後株數不變之方式盜取林木。辛○○、戊○○於91年3
    月14日下午，指示知情之酉○○、子○○、巳○○、辰○○
    與不知情之陳俊傑、柯詹永龍、陳基昌、姜雲貴等人返回苗
    展砂石場，利用未○○、甲○○刻意離開苗展砂石場之空檔
    ，將選材並截鋸下來之木材，於同日傍晚竊取裝運共四台板
    車載運至卓蘭鎮拓泰砂石場先行等候，俟己○○、辛○○與
    木材商人羅元鉦聯繫確認以每噸三萬元成交後，即由辛○○
    引領不知情之板車司機陳基昌、姜雲貴二人，於同日深夜連
    續二次沿大安溪河床至苗栗縣三義鄉與臺中縣后里鄉交界處
    ，將二板車木材交予知情之羅元鉦（另案為緩起訴處分），
    轉運至霧峰鄉○○路之物理農機股份有限公司之空地堆放，
    次日，羅元鉦即依己○○之指示至苗栗縣卓蘭鎮己○○經營
    之當舖支付該140餘萬元之貨款（按：此部分即起訴書第16
    、17頁犯罪事實欄七、之事實）。就此部分因認被告未○○
    所為，係犯貪污治罪條例第6條第1項第4款之圖利罪嫌。
二、按犯罪事實應依證據認定之，無證據不得認定犯罪事實；不
    能證明被告犯罪者，應諭知無罪之判決，刑事訴訟法第154
    條第2項、第301條第1項分別定有明文。又刑事訴訟法第161
    條第1項規定「檢察官就被告犯罪事實，應負舉證責任，並
    指出證明之方法」，因此，檢察官對於起訴之犯罪事實，應
    負提出證據及說服之實質舉證責任，倘其所提出之證據，不
    足為被告有罪之積極證明，或其指出證明之方法，無從說服
    法院以形成被告有罪之心證，基於無罪推定之原則，自應為
    被告無罪判決之諭知（最高法院92年台上字第128號判例參
    照）。
三、被告壬○○、未○○被訴對於違背職務之行為，收受其他不
    正利益部分：
  (一)按收受賄賂罪，以他人有行求賄賂之事實為前提，若他人所
    交付之物或不正利益並非基於行賄之意思，即非賄賂，自無
    收受賄賂之可言，故賄賂之不法報酬必須與公務員之職務行
    為或違背職務行為具有一定之對價關係，即須有以賄賂或不
    正利益以買通公務員，使對於職務上行為或違背職務之行為
    踐履賄求對象之特定行為，苟非關於此賄求對象之特定行為
    之報酬，即不得謂為賄賂（最高法院86年度台上字第2604號
    判決參照）；又收受賄賂罪之成立，以他人有行使賄賂之意
    思為前提，必他人所交付之財物，係本於對收受者行賄意思
    ，在公務員主觀上，亦須要有受賄之意思，即賄賂之不法報
    酬必須與公務員本身之職務行為或違背職務行為具有一定之
    對價關係，始足當之（最高法院86年度台上字第5403號判決
    參照）；另賄賂之不法報酬必須與公務員之職務行為或違背
    職務行為具有一定之對價關係，苟非關於職務行為或違背職
    務行為之報酬，即不得謂為賄賂（參照最高法院70年台上字
    第1186號判例）。
  (二)訊據被告壬○○、未○○均堅決否認有對於違背職務之行為
    收受其他不正利益之犯行，被告壬○○辯稱：伊曾經宴請申
    ○○3、4次，伊僅係基於與申○○朋友間情誼而相互請客吃
    飯，實乃屬人之常情，期間並未涉及不法利益交換等語；被
    告未○○於92年2月20日偵查中辯稱：「我曾有3、4次是主
    任丁○○、政風室人員壬○○叫我到東勢鎮的統帥餐廳接受
    申○○等人招待吃飯，此外，我曾在台中市○○路『上梁山
    卡拉OK店』回請招待申○○、戊○○及辛○○等人唱歌喝酒
    。」等語（見91年度偵字第3584號卷(三)第87頁）。
  (三)起訴書關於「91年1月16日在台中縣東勢鎮金河邊餐廳，藉
    寅○○退休歡送會時，宴請壬○○、未○○」部分：
    證人郭麗珍於原審93年10月19日審理中證稱：「（問：請
      提示92年12月20日狀紙被證二，91年1月27日〈按：應係
      1月7日之誤〉免用統一發票，本院卷(三)第301頁，收據是
      不是由你登帳？）是的。」、「（問：上面的日期91年1
      月7日，是不是代表用餐的時間？）是的。」、「（問：
      91年1月7日是何餐會？）歡送寅○○、陳和明、傅天生、
      林元光等人退休餐會。」、「（問：當時餐會妳有無參加
      ？）有。」、「（問：還記得當時有開設幾桌？）四桌葷
      的，一桌素的。」、「（問：上面收據名稱為東華小吃，
      是否又名金河邊餐廳？）我們是在金河邊餐廳用餐，但他
      們是開東華小吃的收據。」、「（問：當時在餐廳用餐的
      地方？）大廳。」、「（問：當時除了你們用餐外，還有
      沒有其他人用餐？）我忘記了。」、「（問：用餐的費用
      由誰支付？）雙崎工作站人員同仁私下就差旅費提撥一部
      分成立基金支付的。」、「（問：除了這次為寅○○舉辦
      餐會外，還有沒有在其他時間，為寅○○等人舉辦退休餐
      會？）沒有。」、「（問：後來如何付帳？）因為我們先
      離開，我請癸○○付帳。」、「（問：癸○○如何付帳？
      ）付現金，我交給他2萬5千元，他付了1萬7千元，回來還
      我8千元。」、「（問：請確認，事後癸○○是否有表示
      是拿妳交給他的錢去付當天用餐的費用？）有。」等語（
      見原審卷(四)第144至147頁、第149頁、第153頁），復有證
      人郭麗珍提出之91年1月7日餐會之免用統一發票收據、該
      基金之帳簿（90年10月25日至91年3月13日）影本各1紙（
      見原審卷(四)第224、225頁）附卷可稽。
    證人申○○於原審93年10月20日審理中證述：「（問：剛
      剛是否說已經被問了很多次，才記得是1月16日？）是的
      。」、「（問：現在是否能確定？）現無法確定。」、「
      （問：1月16日是經過別人提示才知道或是自己知道的？
      ）經過調查局或檢察官詢問時一直提示，所以才說是這個
      日期。」、「（問：在去寅○○退休餐會時，是你自己另
      開一桌？）我沒有另外開一桌，當天是林務局的一排，我
      去的時候林務局的人已經都坐滿了，我去到那邊又碰到朋
      友一桌，我是坐在同一排的最後一桌，到現在我也不知道
      是不是我另在開的一桌，我是與卯○○、壬○○一起到，
      他們坐我就一起坐下來，並沒有另開一桌。」、「（問：
      當天的餐會你有沒有付過錢？）沒有。」等語（見原審卷
      (四)第252、253頁）。
    證人陳盛錢於92年1月10日偵查中證稱：「第二次是．．
      ．雙崎工作站歡送退休人員，當天中午我們去東勢金河邊
      餐廳，遇到卯○○、壬○○、申○○及二名不知名的女子
      ，．．、這次聚會是工作站出錢的，．．．」等語（見91
      年度偵字第3584號卷(二)第37頁背面、第38頁）。
    依證人郭麗珍、申○○、陳盛錢前揭證詞，足認寅○○之
      退休餐會係在91年1月7日舉辦，該次餐會之費用1萬7千元
      係以雙崎工作站員工成立之基金所支付。是起訴意旨認「
      申○○於91年1月16日在台中縣東勢鎮金河邊餐廳，藉寅
      ○○退休歡送會時，宴請．．．壬○○、未○○。」（見
      起訴書犯罪事實欄三、(三)第8頁倒數第3行至倒數第1行）
      ，公訴人因此認定寅○○之退休餐會係發生在91年1月16
      日，且該次餐會係申○○所宴請乙節，尚與事實不符，此
      部分自不能證明被告壬○○、未○○於91年1月7日或16日
      有接受申○○之宴請而收受其他不正利益。
    又檢察官公訴意旨認申○○亦於「91年1月16日在台中縣
      東勢鎮金河邊餐廳，藉寅○○退休歡送會時，宴請丁○○
      、壬○○、庚○○、未○○、卯○○。」（見起訴書第8
      頁倒數第3行至第1行），而原判決就被告未○○、壬○○
      此部分被訴違背職務之行為收受其他不正利益之犯行，未
      予以判決，復未說明其理由，自有已受請求之事項未予判
      決之違誤。
  (四)證人申○○於92年2月12日偵查中雖證述：「事實上在金河
    邊酒桌，及其他聚餐場合，例如新鮮小吃店、來來小吃店、
    福元日本料理店等我都有一再提到請他們幫忙將南坑溪木材
    集運案，儘速核准下來。」等語（見91年度偵字第3584號卷
    (二)第209頁背面、第210頁正面），證人申○○於原審93年10
    月20日審理時雖證述：「（問：你跟工作站公務員吃飯的目
    的，除了聯誼之外，是否與你要承攬打撈集運木材工程有關
    ？）當然有關。」等語（見原審卷(四)第251頁），證人詹惠
    如（即申○○女友）於92年1月13日偵查中雖證稱：「（問
    ：在卯○○小姨子家吃的4、5次吃飯，都談什麼？）大部分
    都是講希望打撈許可可以拜託快點下來，他們都有說會盡量
    幫忙，而飯局都是國良招待出錢。」等語（見91年度偵字第
    3584號卷(二)第48頁正、背面），證人酉○○於92年1月21日
    偵查中雖證稱：「（問：你是否與申○○及公務員一同吃飯
    ？與何人？談何事？）有，約兩三次。地點在林務局外環路
    與舊街交會之卯○○姨子的統帥小吃店，當時一起吃的人有
    庚○○、未○○、卯○○、壬○○及主任丁○○．．．談的
    是公文流程如何核准，希望主任配合，延長採集漂流木的時
    間、流程與早點批准，當時他們都表示會配合，酒錢都是我
    弟申○○出的。」等語（見91年度偵字第3584號卷(二)第68頁
    背面）。惟查，大安溪事業區第103、104林班大安溪河床士
    林壩至天狗嘴段漂流木打撈集運工程，由「合誠土木包工業
    」得標承運，工作期間自90年11月27日起至同年12月6日止
    ，此有雙崎工作站90年11月26日90勢雙字第3063號函、東勢
    林管處90年11月26日90勢雙字第3063號函各1件（見91年度
    偵字第3310號卷(二)第34頁）在卷為憑，嗣「合誠土木包工業
    」於90年12月5日申請展延集運時間（見91年度偵字第3310
    號卷(二)第35頁所附合誠土木包工業90年12月5日90合字第00
    1號函），經東勢林管處准予漂流木打撈集運延長至90年12
    月12日，此有東勢林管處90年12月10日90勢雙字第3205號函
    、雙崎工作站90年12月10日90勢雙字第3205號函（見本院卷
    (一)第142、143頁、91年度偵字第3310號卷(二)第38頁）各1件
    附卷可稽。又東勢林管處於95年7月25日以勢範字第0953280
    359號函覆本院稱：「90年12月間，申○○並未就南坑溪段
    撿拾漂流木集運工程，向雙崎工作站提出正式聲請，本處亦
    查無相關資料。」（見本院卷(一)第170頁），是證人申○○
    於90年12月間對於南坑溪段漂流木集運工程既未提出正式申
    請之公文，則證人申○○、詹惠如、酉○○證稱；於餐宴中
    有請他們幫忙將南坑溪木材集運案，儘速核准下來等語，是
    否與事實相符，尚有可疑。另依卷內所附之證據資料，在前
    揭漂流木打撈集運工程後，東勢林管處及雙崎工作站並未另
    行發包其他漂流木打撈集運工程，且東勢林管處嗣後亦未辦
    理南坑溪段漂流木打撈集運工程，申○○亦未就南坑溪段撿
    拾漂流木集運工程正式提出聲請，自難認定被告壬○○、未
    ○○有何違背職務之行為。
  (五)被告未○○自82年3月1日起負責大安溪118、119林班巡視，
    自91年1月16日起調雙崎工作站烏石坑護管所協辦林政業務
    及負責大安溪126、130林班巡視，護管人員職務工作內容，
    原則依據「行政院農業委員會林務局森林護管工作要點」從
    事林班護管工作，至林政協辦工作內容，係指協助「林政主
    辦」辦理林政業務，此有東勢林管處93年12月7日勢人字第
    0933270476號函一件附卷可稽（見原審卷(五)第403、404頁）
    ，又被告未○○於91年1月15日之前，原任職於雙崎工作站
    雪山護管所，原承辦業務職掌為林野巡視（即俗稱之巡山員
    ），迄同年月16日起始調任雙崎工作站烏石坑護管所，新承
    辦業務職掌為林政業務協辦及林野巡視，此有91年1月15日
    東勢林區管理處雙崎工作站員工異動通知單影本一件附卷為
    憑（見原審卷(五)第45頁、本院卷(三)第99頁）。足認被告未○○於91年1月16日之前，對於大安溪事業區第103、104林班
    、南坑溪流域之打撈集運漂流木工程，並非其業務上職掌權
    限之範圍。證人庚○○、申○○、卯○○、戊○○、詹惠如
    、酉○○等人固證稱被告未○○曾經參加宴飲，惟渠等並未
    說明是否曾就盜採林木及集運漂流木之情事與被告未○○有
    所接洽，自難僅憑被告未○○曾經參加餐會，即認定被告未
    ○○係接受不正利益。僅憑證人申○○證稱：90年底至91年
    初間之不詳時日、花費不詳金額、印象中1、2次有宴請被告
    未○○等不確定之證詞，並不能證明被告未○○有違背職務
    收受不正利益之情事。
  (六)證人庚○○於原審93年11月2日審理時證述：「（問：是否
    認識申○○？）認識。」、「（問：如何認識？）我學弟壬○○介紹的，是在90年10月介紹的，因為我在雙崎工作站時
    ，壬○○與我表弟卯○○帶申○○到工作站來看我。」、「
    （問：丁○○當時有在場？）壬○○先找我，帶申○○來介
    紹，後來問我主任有沒有在，我說有在，我就帶他們三人去
    見丁○○。」、「（問：當天中午有沒有一起用餐？）有，
    到卯○○岳母開設的統帥小吃店。」、「（問：到統帥吃飯
    的有哪些人？）有卯○○、壬○○、申○○、丁○○、未○○等5、6個人。」、「（問：吃飯時有談到申○○工作問題
    ？）沒有。」、「（問：當時你知道申○○是作何事？）沒
    有說做什麼工作，只是說他是卓蘭人。」等語（見原審卷(五)
    第103至105頁），足認90年底申○○與丁○○係第一次認識
    ，丁○○前往聚餐是被告壬○○所邀，難認係與職務有關而
    前往，且申○○與丁○○既是第一次認識，依社會常情，亦
    不可能談及延長採集漂流木的時間，況申○○以「合誠土木
    包工業」之名義申請大安溪事業區103、104林班大安溪河床
    漂流木打撈集運延長至90年12月12日，業經行政院農業委員
    會林務局東勢林區管理處90年12月10日90勢雙字第3205號函
    核准在案（見本院卷(一)第142、143頁、第168、169頁），而
    聚餐時間如為90年底，在90年12月10日之後、91年1月16日
    之前，被告未○○尚未接任林政協辦業務，自堪認定該次聚
    餐應與申請延長採集漂流木時間之案件無關。
  (七)證人李明姝於原審93年10月19日審理中證稱：「（問：從事
    何行業？）餐飲。」、「（問：之前開設何餐廳？）之前是
    統帥小吃店，後來九二一地震之後改名為新鮮小吃。」、「
    （問：是否認識在庭的壬○○？）認識。」、「（問：如何
    認識？）因為開店的時候，他們工作站的人時常到我們店裡
    面吃飯，所以認識。」、「（問：是否認識申○○？）認識
    ，也是他們常常來店裡面消費認識的。」、「（問：在妳印
    象中壬○○、申○○有無一起用餐過？）有。」、「（問：
    大概幾次？）申○○跟壬○○大概有二、三次。」、「（問
    ：這二、三次的餐費是誰支付？）二次是壬○○，有一次是
    申○○的太太或女朋友付的。」、「（問：大概時間？）在
    九二一之後，大概在兩年前。」、「（問：有沒有證據可以
    證明是壬○○付的款？）都是小額的錢，壬○○付的二次錢
    ，金額比較多，當天他說沒有帶那麼多錢，隔天他才付錢給
    我，所以我印象比較深刻。」、「（問：既然是這樣，是否
    記得兩次各多少錢？）一次是3千多元，另一次將近4千元。
    」、「（問：是否還記得壬○○付款的這二次，有誰一起用
    餐？）很多人。」、「（問：有誰？）有未○○、卯○○、
    及在我之前作證的那位先生（即陳盛錢）、庚○○，丁○○
    也有來一次，但比較晚到，其他的人我知道人，但不曉得姓
    名。」等語（見原審卷(四)第209至211頁、第213、214頁）；
    證人卯○○於原審93年10月19日審理時證述：「（問：是否
    記得申○○曾經在你們餐廳宴請過丁○○、壬○○？）那不
    是他出錢的，是壬○○付錢的。」、「（問：幾次？）我忘
    記了。」等語（見原審卷(四)第165、166頁），依證人李明姝
    、卯○○之證詞，足徵被告壬○○亦曾在東勢鎮新鮮小吃店
    （原為統帥小吃店）宴請申○○，並非僅接受申○○之宴請
    。
  (八)證人申○○於原審93年10月20日審理時復證述：「（問：之
    所以要認識壬○○，與打撈工作有無關係？）完全沒有關係
    。」、「（問：那天〈按指歡送寅○○退休之餐會〉所以
    會去用餐，是否因為要讓自己好承攬打撈？）因為我與壬○○、卯○○都喜歡喝酒，他們邀我，我就一起過去。」、「
    （問：你跟壬○○有沒有金錢往來？）曾經有。」、「（問
    ：你是有常跟壬○○餐敘？）經常。」、「（問：是為了公
    事還是朋友關係？）因為我們很愛喝酒，那段時間經常在一
    起喝酒。」、「（問：是否都是你付款？）大部分都是我付
    錢，他們也有付。」、「（問：他們是指誰？）壬○○他們
    。」、「（問：壬○○是否曾經邀請你去他家吃飯？）曾經
    。」、「（問：印象中有幾次？）2次。」、「（問：你與
    雙崎工作站人員的宴飲金額，是否有上百萬元？）沒有。」
    、「（問：大約少錢？）每次吃飯頂多4、5千元，我們都是
    一般餐廳吃飯、喝酒，一般都2、3千元。」等語（見原審卷
    (四)第237、241頁、第258至260頁、第267頁）；證人戊○○
    於原審93年10月26日審理時證述：「（問：是否曾經與壬○○吃過飯？）有。」、「（問：一起吃過幾次飯？）好像三
    、四次，有一次在他家吃飯。」、「（問：與壬○○一起吃
    飯，費用是誰付的？）到他家當然是他付的，到外面有時候
    是壬○○請的，有時候是申○○請的。」等語（見原審卷(四)
    第29 7、298頁），依證人申○○、戊○○之證詞，足認被
    告壬○○或其他人亦曾經宴請申○○。
  (九)證人申○○於92年1月20日偵查中證述：「印象中與丁○○
    一起吃飯有二、三次，跟壬○○、卯○○因為大家都喜歡喝
    酒，所以一起吃飯有十幾次。」等語（見91年度偵字第3584
    號卷(二)第63頁背面），證人陳盛錢於92年1月10日偵查中證
    稱：「（問：你擔任丁○○司機後，有無陪同他與廠商應酬
    ？）有的，第一次是在91年1月16日以前，我及丁○○、雙
    崎工作站的庚○○、未○○、壬○○、打撈漂流業者一女二
    男．．．在中午到卯○○開的新鮮小吃店用餐，卯○○亦一
    同用餐，當時只有閒話家常，這次聚餐申○○沒有去。」等
    語（見91年度偵字第3584號卷(二)第37頁背面），再被告壬○○亦曾宴請申○○，足徵被告壬○○與證人申○○間係相互
    請客，而且餐宴係在一般小吃店，其純粹係朋友間之酬酢，
    與證人申○○之打撈工作無關，亦與被告壬○○之業務無關
    。被告壬○○辯稱僅係基於與申○○朋友間情誼而相互請客
    吃飯等語，堪予採信，自不得以被告壬○○曾與申○○餐宴
    ，即推認被告壬○○有故意不舉發申○○違法盜取之情事。
    況且檢察官並未提出其他證據資料證明被告壬○○已知悉申
    ○○或雙崎工作站所屬工作之人員有不法行為而不予以舉發
    之情事，自難認定被告壬○○有違背職務上之行為收受不正
    利益之行為。
  (十)證人申○○於92年3月7日偵查中證述：「（問：你因南坑溪
    這件能順利採集木材，花費於宴請公務人員之費用約若干？
    ）…有一次在豐原福元日本料理餐廳請壬○○、庚○○及我
    女友及其朋友，約花費2千多元，其他我請壬○○、卯○○
    約3、4次，其中2次丁○○有到場，分別是金河邊餐廳及統
    帥餐廳，前前後後花了約一萬多元，我無記帳習慣，所以無
    法提供詳細金額。」等語（見92年度偵字第1075號卷第77
    頁背面、第78頁正面），另證人申○○於原審93年10月20日
    審理時證述：「在卓蘭來來小吃店只有卯○○跟壬○○，卯
    ○○、壬○○與其他的人都是在東勢鎮新鮮小吃店、金河邊
    ，豐原的日本料理店是跟庚○○一起吃飯。」等語（見原審
    卷(四)第239頁），觀諸證人申○○前揭證詞，證人申○○並
    未留存餐宴之確切資料，其究竟有無在豐原市福元日本料理
    餐廳宴請被告壬○○，所證前後不一致，自不得僅憑證人申
    ○○有瑕疵之證詞，據為不利於被告壬○○認定之依據。又
    證人申○○於原審93年10月20日審理時證述：「．．．在卓
    蘭來來小吃店只有卯○○跟壬○○，．．．」、「（問：印
    象中你與未○○有吃過幾次飯？）我有印象的是在新鮮小吃
    那邊，我每次都是跟壬○○、卯○○在那邊喝酒，曾經有一
    、二次在吃午飯的時候打電話叫未○○過來，印象中沒有其
    他和未○○吃飯的機會。」等語（見原審卷(四)第239、251
    、268、269頁，待查？），是證人申○○於原審審理時證稱
    ：並未在卓蘭鎮來來小吃店宴請被告未○○等語，足認起訴
    書認申○○亦有在卓蘭鎮來來小吃店宴請被告未○○、亦有
    在豐原市福元日本料理餐廳宴請被告壬○○，是否與事實相
    符，即有疑問。
  (十一)大安溪漂流木之集運作業，屬雙崎工作站之轄區，工作站有
    林政主辦、林政協辦，另於大安溪上游設有麻必浩分站，每
    月定期負責巡視查察轄區貴重林木，及是否有盜伐濫墾案件
    發生，而第一線的工作站及分站人員如無法於案發前巡查發
    現證人申○○等人有違法盜取集運南坑溪林木之不法情事，
    被告壬○○並未負責雙崎工作站轄區之政風查處業務，又如
    何能知悉，進而故不為舉發不法份子盜伐及盜運等情？
  (十二)證人卯○○於92年3月4日偵查中雖證稱：「就我所知，申○○係為承攬雙崎工作站所發包之漂流木打撈及集運業務，而
    刻意與雙崎工作站人員認識交往，以期工作順利承攬及施作
    程序相關人員協助配合不予刁難，而我因係與壬○○私交甚
    篤，故申○○透過壬○○多次邀宴雙崎工作站人員，並至我
    經營之統帥小吃店消費，且我亦多次陪同參與渠等之聚會。
    」等語（見92年度偵字第1075號卷第39頁），惟證人卯○○
    證稱：「就我所知」等語，惟其並未證述究竟如何知悉？此
    部分應係證人卯○○推測之詞，尚難採取。
  (十三)同案被告庚○○於原審93年10月12日審理時供稱：「（問：
    去新鮮小吃店幾次？）2次。」、「（問：來來小吃店去幾
    次？）1次，是在90年12月12日打撈完工那天去的。」等語
   （見原審卷(四)第106、107頁），此部分庚○○係以被告之身
    分陳述，原審法官未令同案被告庚○○於陳述前具結而為陳
    述，且查無依法不得令其具結之情形，是上開同案被告庚○○於原審所為之陳述即無證據能力，自不得執為認定被告未
    ○○、壬○○等人犯罪之證據，原審依該證據資料亦認定係
    被告等人犯罪之證據（見原判決第11頁第20至22行），尚有
    未洽。
  (十四)同案被告卯○○於91年12月17日偵查中供述：「（問：你跟
    申○○共吃飯幾次？）我印象中是兩次，第一次應該是壬○○介紹申○○給丁○○認識，我跟丁○○很熟…，印象所及
    ，當天應是申○○付帳，2次都是如此」等語（見91年度偵
    字第4848號卷第228頁背面），此部分卯○○於檢察官偵查
    中係以被告之身分陳述，並未先經具結後為之，亦未於訊問
    後補行具結，且查無刑事訴訟法第186條第1項但書所規定不
    得令其具結之情形，是卯○○於前揭期日偵查中向檢察官所
    為之陳述，即無證據能力。原審誤將無證據能力之同案被告
    卯○○於偵查中陳述作為裁判之基礎（見原判決第11頁倒數
    第9至6行），即有違證據法則。
  (十五)證人庚○○於原審93年11月2日審理時證述：「（問：印象
    中與申○○及工作站同仁吃過幾次飯？）5次。」、「（問
    ：除了第1次在統帥外，其他4次，工作站的同仁有誰參加？
    ）豐原日本料理店是我與申○○、酉○○、壬○○，還有一
    個女的，時間好像是1月20日，另外有在卓蘭鎮公所對面餐
    廳吃飯，但我忘記一起吃飯的同仁有哪些。」、「（問：你
    跟申○○一起用餐，總共5次，其中第1次在統帥吃飯時，丁○○有在場，是否正確？）有。」等語（見原審卷(五)第106
    、126頁），證人庚○○雖證稱被告壬○○有參加於91年1月
    20日在豐原市福元日本料理餐廳之聚餐，惟證人庚○○於原
    審93年11月2日審理時亦證述：「（問：1月20日在日本料理
    店吃飯時，有沒有談論1月21日去南坑溪勘驗的事情？）20
    日中午我接到壬○○電話，說在日本料理店吃飯，我聽申○○說在南坑溪到天狗嘴還有一些漂流木，我說那怎麼行，我
    還要去查，所以第二天我就請示主任，由我帶隊到南坑溪去
    勘查。」、「（問：91年1月21日前往南坑溪勘查漂流木，
    你是不是在1月20日決定的？）是的，我在20日得到消息，
    隔天我請示主任，在9點的時候我們先進去，我請申○○、
    酉○○帶路，丁○○隨後才進去。」等語（見原審卷(五)第10
    7、126、127頁），而丁○○確實於91年1月21日指派雙崎工
    作站之員工庚○○等人至南坑溪上游勘查漂流木，已如前述
    ，是申○○縱使於91年1月20日有宴請被告壬○○，並無證
    據證明被告壬○○已知悉申○○有違法盜取、集運南坑溪林
    木之不法情事，而違背職務不予舉發及查報。
  (十六)申○○雖曾在台中縣東勢鎮新鮮小吃店（原統帥小吃店）宴
    請過被告未○○、壬○○2次，另於來來小吃店宴請被告壬○○1次，於91年1月20日，在台中縣豐原市福元日本料理餐
    廳，宴請被告壬○○1次，惟本院認無法證明在宴請過程中
    有討論申○○承攬漂流木打撈集運工程乙事，亦難認定被告
    未○○、壬○○接受飲宴之後有因此違背職務之行為。
  (十七)據上所述，本院認被告未○○、壬○○此部分所辯尚堪採信
    ，參諸前揭說明，公訴意旨據以起訴之證據不能證明被告未
    ○○、壬○○有違反貪污治罪條例第4條第1項第5款之對於
    違背職務之行為收受其他不正利益犯行，此外復查無其他確
    切證據足以證明被告未○○、壬○○有此部分對於違背職務
    之行為收受其他不正利益之犯行，是被告未○○、壬○○被
    訴對於違背職務之行為收受其他不正利益之犯罪係屬不能證
    明，基於無罪推定之原則，就此部分應為被告未○○、壬○○無罪之諭知，原審疏未詳查，就此部分遽予論罪科刑，容
    有未洽，被告未○○、壬○○上訴意旨否認犯罪據此指摘原
    判決不當，為有理由，應由本院將原判決關於被告未○○、
    壬○○被訴對於違背職務之行為收受其他不正利益部分予以
    撤銷，另為無罪之諭知。
四、被告寅○○部分：
    訊據被告寅○○堅決否認有何行使公務員登載不實文書犯行
    ，辯稱：伊於91年1月21日因病至台中榮總醫院看診，並無
    參與該次之會勘，伊並不知當日查獲之漂流木材積多少，亦
    未指示庚○○於鋼印使用情形登記表上登載僅查獲20立方公
    尺漂流木等語。經查：
  (一)公訴人雖舉被告寅○○之自白為證，惟被告寅○○於91年12
    月11日偵訊中僅表示：「因為丁○○主任曾於內部會議中指
    示，生產費的查估盡量不要超過10萬元，否則會影響集運工
    作之進行，所以我們在查估生產費的時候，都會配合丁○○
    的指示低於10萬元，以便由本工作站及丁○○邀集3家熟識
    業者比價進行集運工作。」等語（見91年度偵字第4848號卷
    第126頁背面），然觀諸其筆錄所記載之內容，被告寅○○
    並未表示其於91年1月21日會勘後有要求庚○○於鋼印使用
    情形登記表上登載僅查獲20立方公尺，是公訴人認定被告寅
    ○○於偵查中已為自白，尚有誤會。
  (二)被告寅○○於91年1月16日退休離職，此有東勢林管處91年1
    月15日91勢人字第0913270018號離職證明書影本1件附卷可
    稽（見原審卷(一)第193頁），又91年1月16日起至同年7月24
    日止，雙崎工作站並未僱用被告寅○○擔任臨時工，有雙崎
    工作站92年8月26日勢雙字第0923402438號函、92年12月4日
    勢雙字第0923403276號函各1件附卷為憑（見原審卷(二)第164
    頁、第211頁），另東勢林管處於91年7月19日以91勢育第09
    13104387號函覆雙崎工作站，准予自91年7月25日起至同年9
    月30日僱用臨時工，丁○○嗣後批准僱用被告寅○○擔任臨
    時工（見原審卷(一)第195頁），是本件依卷內所附之證據資
    料，並無法證明被告寅○○於91年1月21日即以臨時雇員之
    身分受聘協助被告未○○處理林政協辦之業務。
  (三)被告寅○○於91年1月21日確實有至台中榮總醫院看診，此
    有其提出之台中榮民總醫院門診醫療費用收據1紙（見原審
    卷(一)第202頁）附卷可證，且被告寅○○並未參加91年1月21
    日之勘查乙節，亦經證人鄧文仁、庚○○於原審93年11月2
    日審理時證述在卷（見原審卷(五)第99、142頁），是被告寅
    ○○辯稱：其未參與該次南坑溪之會勘等語，自堪予採信。
    被告寅○○既未參與該次會勘，則其是否知悉當日查獲之漂
    流木材積，其如何指示庚○○登載？自非無可疑。
  (四)證人庚○○於原審93年11月2日審理中雖證述：「（問：你
    在偵查中說是寅○○要你寫20立方米，是否正確？）不是他
    講的，是大家研究，．．．所以才寫20立方米，方便集運。
    」、「（問：調查的材積你的紀錄是91立方米，你告訴檢察
    官說以20立方米集運比較快速，這20立方米是寅○○告訴你
    的嗎？）不是，是大家一起研究的結果。」、「（問：剛剛
    說在鋼印使用情形登記簿登記說20立方米，是大家研究的結
    果，所謂的大家是指哪些人？）指未○○、寅○○，也包括
    我在內。」等語（見原審卷(五)第124、142至144頁），證人
    庚○○於原審審理中雖證述：鋼印使用情形登記簿登記20立
    方米，是未○○、寅○○及伊研究的結果等語，惟證人庚○○並未明確證述被告寅○○究竟係於何時、何地共同研究更
    改材積數量之事，且同案被告未○○於原審94年6月21日審
    理時以證人身份作證時證述：「（問：你對庚○○稱29.99
    立方米是庚○○、甲○○和未○○及寅○○一起商量決定的
    ，有何意見？）沒這回事。」等語（見原審卷(七)第60頁），
    另證人癸○○於本院96年11月1日審理時證稱：「（問：91
    年1月22日是否有看到寅○○回工作站和未○○、甲○○一
    起研究？）我沒有看到。」等語（見本院卷(三)第60頁背面）
    ，依證人未○○、癸○○之證詞，自有相當合理之懷疑可認
    被告寅○○並未參與本件犯行，是證人庚○○於原審所證是
    否屬實，即有疑問。
  (五)證人庚○○於本院96年11月1日審理時雖證述：「（問：關
    於丁○○指示材積寫20立方公尺的事，是否有告知在場的被
    告等人？）癸○○我不曉得，未○○、寅○○都比我早知道
    。」、「（寅○○問：你剛剛說丁○○主任指示於登計簿記
    載20立方公尺，何以你知道我們先知道此事？）你們與主任
    研究之後才交給我的。」、「（寅○○問：你何以知道我們
    已經先有跟主任研究過？）我是依照被告未○○公文。」、
    「（寅○○問：你是否有聽到或看到丁○○和寅○○一起研
    究的過程？）沒有，因為未○○對業務比較不熟，寅○○比
    較內行，丁○○主任會請教他。」等語（見本院卷(三)第51、
    53頁），證人庚○○既未看到被告寅○○與丁○○研究商議
    之過程，其所為前揭證述顯係推測之詞，自不得據為不利於
    被告寅○○認定之依據。
  (六)證人庚○○於原審93年11月2日審理時證述：「（問：到底
    是不是寅○○告訴你要寫20立方米？）因為我們公文已經報
    20立方米，公文是寅○○製作的，我是依照寅○○製作的公
    文寫的。」等語（見原審卷(五)第112、113頁），惟查，該次
    公文係由被告未○○所擬稿，已如前述，足認證人庚○○誤
    認製作公文之人，其所證述之內容核與事實不符，自難予採
    信。
  (七)證人未○○於原審94年6月21日審理中雖證稱：被告寅○○
    退休後，伊自91年1月16日起接辦被告寅○○之林政業務，
    於南坑溪案剛接辦時，伊對有關業務不熟，丁○○、癸○○
    商量請被告寅○○回工作站教伊，被告寅○○才會返回工作
    站協助伊處理業務等語（見原審卷(七)第32、33頁），被告寅
    ○○既係已退休之人員，僅係回雙崎工作站協助處理業務，
    對於查獲之木材材積生產費有無超過10萬元、是否須上網招
    標等事宜，原非其職掌之事項，自無與庚○○等人共同研究
    更改材積之犯罪動機，且同案被告未○○於原審94年6月21
    日審理時以證人身份作證時證述：「（問：你對庚○○稱
    29.99立方米是庚○○、甲○○和未○○及寅○○一起商量
    決定的，有何意見？）沒這回事。」等語（見原審卷(七)第60
    頁），足認證人未○○並未證述其有和被告寅○○共同研究
    更改材積之情事，是證人未○○於原審雖證稱被告寅○○有
    回工作站協助其處理業務等語，並不足以執為認定被告寅○○犯罪之證據。
  (八)庚○○於91年12月12日偵訊中雖供稱：「我確實查估有91立
    方公尺，運至工作站，報回本處可能會辦人，所以先報20米
    方公尺報看看。因太多漂流木，本處會辦人，所以叫我填20
    立方公尺，而寅○○也告訴我，清運費在10萬元以下（即材
    積20立方公尺以下）才不用上網招標，所以填寫20立方公尺
    。」等語（見91年度偵字第4848號第113頁），此部分庚○○於檢察官偵查中係以被告之身分陳述，並未先經具結後為
    之，亦未於訊問後補行具結，且查無刑事訴訟法第186條第1
    項但書所規定不得令其具結之情形，是庚○○於前揭期日偵
    查中向檢察官所為之陳述，即無證據能力，自不得執為認定
    被告寅○○犯罪之證據。
  (九)據上所述，公訴人所提出之證據，不足以證明被告寅○○有
    何公訴意旨所指之上開行使公務員登載不實文書犯行，此外
    ，復查無其他確切證據，足認被告寅○○有何上開行使公務
    員登載不實文書犯行，原判決對於認定被告寅○○並無檢察
    官起訴書所指之犯行，已經詳為調查審酌，並說明其認定之
    證據及理由，經核均無違證據及經驗法則。原審因此以不能
    證明被告寅○○犯罪，而為被告寅○○無罪之諭知，經核並
    無不合，應予維持。檢察官上訴意旨所稱各節，仍無法動搖
    原判決之基礎，本件檢察官上訴對於被告寅○○部分並無理
    由，應予駁回。
五、被告癸○○被訴違反政府採購法第87條第5項罪嫌部分：
    訊據被告癸○○堅決否認有何違反政府採購法第87條第5項
    之犯行，辯稱：伊與戊○○、辛○○等人素不相識，其等亦
    非其邀請或通知而到場比價等語。經查：
  (一)按政府採購法第七章有關刑罰罰則之規定，考其立法意旨，
    其規範對象應係限於民間廠商及受機關委託提供採購規劃、
    設計、監造等之人員，公務員如涉有圖利、洩密之情事，以
    貪污治罪條例、刑法之相關規定予以論處即為已足，並非於
    貪污治罪條例、刑法外，另以政府採購法相關規定加以規範
    。
  (二)政府採購法第87條第5項規定：「意圖影響採購結果或獲取
    不當利益，而借用他人名義或證件投標者，處3年以下有期
    徒刑，得併科新臺幣100萬元以下罰金。容許他人借用本人
    名義或證件參加投標者，亦同」，其規範對象應限於借用他
    人名義或證件投標之人及容許他人借用名義或證件參加投標
    之人甚為明確，被告癸○○既非借用他人名義或證件投標之
    人，又非容許他人借用名義或證件投標之人，自非該罪之行
    為主體。
  (三)本件放置於苗展砂石場林木之集運，於91年3月8日經被告癸○○簽請採限制性招標，於91年3月12日經東勢林區管理處
    處處長簽准予採限制性招標，此有91年3月8日簽呈影本附卷
    可稽（見91年度他字第171號卷(四)第11頁）。
  (四)依政府採購法第18條第4項之規定：「本法所稱限制性招標
    ，指不經公告程序，邀請二家以上廠商比價或僅邀請一家廠
    商議價。」，又依政府採購法施行細則第19條之規定：「機
    關辦理限制性招標，邀請二家以上廠商比價，有二家廠商投
    標者，即得比價；僅有一家廠商投標者，得當場改為議價辦
    理。」系爭集運工程既經簽准以限制性招標之方式為之，則
    無論到場比價者為幾家廠商，均得為之，故廠商並無借標之
    必要，其等縱使借標，亦不影響採購結果或致從中獲取不當
    利益。戊○○於91年3月12日借用邱肇育所有之合誠土木包
    工業、益發土木包工業牌照，由戊○○指示邱肇育填寫標單
    之金額後，戊○○持經邱肇育已事先填好價款且蓋妥印章、
    發票章之合誠土木包工業、益發土木包工業估價單，至雙崎
    工作站辦公室參加比價等情，業經證人邱肇育於原審93年11
    月16日審理時證述屬實（見原審卷(五)第240至243頁）。而戊○○向許裕源借用許裕源所有之裕翔土木包工業牌照，於91
    年3月12日由戊○○陪同許裕源至雙崎工作站填寫投標資料
    ，以16萬3千元之價格，以裕翔土木包工業之牌照標得苗展
    砂石場被害林木運回東勢林管處儲木場之集運工程（即大安
    溪事業區第103林班地漂流木打撈、集運工程）乙節，業經
    證人許裕源於92年1月29日偵訊中及原審93年11月16日審理
    時證述明確（見91年偵字第3854號卷(二)第146至148頁、原審
    卷(五)第257至260頁），核與證人戊○○於原審93年10月26日
    審理時證述之情節相符（見原審卷(四)第304、305頁），並有
    裕翔土木包工業於新竹國際商業銀行開立之帳戶存摺、裕翔
    土木包工業出具之發票（見91年偵字第3584號卷(二)第13 3至
    135頁）及東勢林管處雙崎工作站91年3月12日91勢雙字第04
    92號函（見91年偵字第3584號卷(二)第181頁）各1件附卷為憑
    。本件固堪認定戊○○於91年3月12日借用邱肇育所有之合
    誠土木包工業、益發土木包工業牌照及向許裕源借用裕翔土
    木包工業牌照，惟政府採購法第87條第5項規定之犯罪行為
    ，限於有借用名義或證件而為「投標」行為，或容許他人借
    用而「投標」，始能成立犯罪，本件就苗展砂石場集運之招
    標，係限制性招標，到場廠商即許裕源、邱肇育係到場「比
    價」、「議價」，並非「投標」，自與前揭犯罪之構成要件
    不符。
  (五)證人戊○○於原審93年10月26日審理時證述：「（問：丁○○事先有同意你借牌去投標苗展砂石場那批木材集運工程？
    ）借牌的事情他不知道，是我們私底下弄得，我沒有去找過
    丁○○。」等語（見原審卷(四)第301頁），被告未○○於原
    審94年6月21日審理時以證人之身分證稱：「（問；提示91
    偵3584號第(三)宗第34頁背面第5行，你稱丁○○、癸○○等
    人同意戊○○等人借牌辦理集運工程，是否正確？）這是我
    推想的。」等語（見原審卷(七)第53頁），證人未○○既證述
    其之前稱丁○○、癸○○等人同意戊○○等人借牌辦理集運
    工程係推測之詞，自不得據為不利於被告癸○○認定之依據
    。檢察官並未舉證證明戊○○、許裕源、邱肇育等人係經被
    告癸○○邀請或通知而到場比價，難認被告癸○○與戊○○
    、許裕源、邱肇育等人有何犯意之聯絡。
  (六)據上所述，公訴人所提出之證據，不足以證明被告癸○○有
    何公訴意旨所指之上開違反政府採購法第87條第5項之犯行
    ，此外，復查無其他確切證據，足認被告癸○○有何違反政
    府採購法第87條第5項之犯行，原判決對於認定被告癸○○
    並無檢察官起訴書所指之違反政府採購法第87條第5項犯行
    ，已經詳為調查審酌，並說明其認定之證據及理由，經核均
    無違證據及經驗法則。原審因此以不能證明被告癸○○違反
    政府採購法第87條第5項，就此部分而為被告癸○○無罪之
    諭知，經核並無不合，應予維持。檢察官上訴意旨所稱各節
    ，仍無法動搖原判決之基礎，本件檢察官上訴對於被告癸○○違反政府採購法第87條第5項部分，並無理由，應予駁回
    。
六、被告未○○被訴違反貪污治罪條例第6條第1項第4款對於主
    管之事務圖利罪嫌部分：
  (一)按貪污治罪條例第6條第1項第4款之對於主管或監督之事務
    ，明知違背法令，直接或間接圖自己或其他私人不利益，因
    而獲得利益者，以行為人對於主管或監督之事務，而據以圖
    利為必要。
  (二)被告未○○堅決否認有圖利之犯行，辯稱：此部分犯罪事實
    主要係以戊○○之供述為主要論據，惟戊○○之供述前後矛
    盾，顯與事實不符等語。又被告未○○於原審辯稱：伊當時
    是跟戊○○說，只要把現場木材51根裝完就好，不是要他枝
    數夠就好等語（見原審卷(四)第332頁）。
  (三)被告未○○於91年12月11日在台中縣調查站詢問及檢察官訊
    問時即否認有參與91年3月14日從苗展砂石場集運漂流木到
    東勢林管處舊址之工作（見91年度偵字第4848號卷第107頁
    、第117頁背面），被告未○○於92年2月20日偵查中固供稱
    ：「（問：你曾否向戊○○表示，搬運單不宜多開，也不宜
    以空白方式提供，且向其表示只要運回林管處儲木場之木材
    根數與林管處查報的（每木調查表）51根相同即可，要戊○○自行處理？）我有這樣表示沒錯。」等語（見91年度偵字
    第3584號卷(三)第84、85頁），惟被告未○○於92年2月20日
    調查中亦供稱：「（問：當時你有沒有向戊○○表示可以撤
    離押運人員？）沒有。」、「．．．（91年）3月14日我有
    去一下子，而戊○○也有向我提起一次，我沒有理他就離開
    了，因為當天我要到南坑溪調查，．．．」等語（見91年度
    偵字第3584號卷(三)第85頁），足認被告未○○於偵查中並未
    坦承有向辛○○、戊○○表示會要求參加集運之公務人員儘
    早離開砂石場。
  (四)證人余乃光（即東勢林管處林政課課長）於92年1月20日偵
    查中證稱：「91年3月13至15日是雙崎工作站負責作業，而
    非東勢林管處負責。那三天係雙崎工作站僱工集運，我們也
    不知道是何人集運，但事後政風室有查，現我提供一份集運
    卡車司機名單。」等語（見91年度偵字第3584 號卷(二)第55
    頁），而依證人余乃光提供之集運卡車司機名單（見91年度
    偵字第3584號卷(二)第62頁），記載91年3月14日載運之卡車
    司機為陳基昌、李隆譁、姜雲貴，押運人分別為甲○○、徐
    進義、張文慶。又證人甲○○於92年2月20日偵查中證述：
    「（問；91年3月13、14、15日三天前揭苗展砂石場之風倒
    木押運工作之分工情形為何？）雙崎工作站指派我、庚○○
    、張日全負責押運苗展砂石場風倒木，而未○○係林政業務
    協辦人員，負責開立甲種林產物搬運單，交由押運人員簽名
    確認後，持該份搬運單押運回東勢林管處儲木場交予行政室
    儲木場管理員點收，而就我記憶所及3月13日係由未○○開
    立搬運單，14日上午未○○來一下與業主聊天後就走了，前
    往南坑溪勘查，故在苗展砂石場將搬運單交由我保管及開立
    ，．．．」等語（見91年度偵字第3584號卷(三)第105、106頁
    ）；證人甲○○於原審93年11月16日審理中證述：「（問：
    91年3月13、14、15三天，你有無到苗展砂石廠去瞭解漂流
    木集運工程？）集運就有。」、「（問：印象中未○○去幾
    天？）第一天及最後一天。」等語（見原審卷(五)第190頁）
    ；證人曾鴻舜、陳弘尉於原審94年5月17日審理中亦證稱：
    被告未○○於91年3月14日有會同前往南坑溪調查漂流木等
    語（見原審卷(六)第241至252頁），並有91年3月14日前往南
    坑溪調查漂流木之現場照片（見原審卷(六)第259至262頁）可
    資佐證，依上開證據資料，足認91年3月14日係由甲○○負
    責開立搬運單，被告未○○並未負責開立搬運單及參與押運
    ，被告未○○辯稱其於91年3月14日前往南坑溪勘查，並未
    向戊○○表示可以撤離押運人員等語，自堪予採信。又91年
    3月14日被告未○○既經指派前往南坑溪調查漂流木，並未
    留在苗展砂石場，且當日負責開立搬運單及押運之人員為甲○○，被告未○○自無權令參加集運之公務人員儘早離開砂
    石場。
  (五)經原審法院向雙崎工作站函查負責苗展砂石廠押運者為何人
    （按：原審法院誤認押運之日期為92年3月14日至16日，見
    原審卷(二)第167頁），據雙崎工作站函覆稱：據91年3月28日
    91 勢雙字第0602號函，有關砂石場押運人應由甲○○全權
    負責等語，此有雙崎工作站92年12月4日勢雙字第092340327
    6號函、93年10月27日勢雙字第0933402545號函及檢附之該
    站91年3月28日91勢雙字第0602號函附卷可稽（見原審卷(二)
    第211至213頁、原審卷(五)第38至41頁）。又依東勢林管處91
    年4月17日簽稿之內容（見原審卷(三)第375頁），91年3月13
    日起至3月15日止，裝運期間係經雙崎工作站指派庚○○、
    甲○○、張日全負責押運至東勢林管處舊址東勢場區。另依
    東勢林管處91年3月14日值班記事簿記載：「雙崎工作站甲○○、庚○○押運三台漂流木進場堆放，徐天賜點收。」等
    語（見91年度偵字第4848 號卷第198頁）。再證人張日全（
    即東勢林管處雙崎工作站技術士、巡山員）於91年12月16日
    偵查中證稱：「（問：91 年3月13、14、15日你有無奉命從
    苗展砂石場押運木材至東勢林管處儲材場？）有，這三天都
    有押運，．．．」、「（問：有那些人載運或押運到東勢林
    管處儲木場？）．．．第二天（按即91年3月14日）有三部
    車，三位司機及押運人我、甲○○，有二位徐進義、張文慶
    只押到門口，．．．」、「（問：這三天除了載木材司機外
    ，還有何人進入儲木場？）沒有。」、「（問：這三天有無
    酉○○、戊○○、辰○○、巳○○、子○○、張惠如等人入
    場？）沒有。」、「（問：這三天由何人點收木材？）徐天
    賜。」等語（見91年度偵字第3584號卷(一)第202頁及背面）
    ，證人張文慶（即東勢林管處雙崎工作站臨時工）於91年12
    月16日偵查中證稱：「（問：91年3月13、14、15三日有無
    從大安溪苗展砂石場押運木材至東勢林管處儲材場？）有參
    與14日押運一天。」、「（問：押運當天有幾部車、幾個人
    ？）我押第二台車，當天有三部車載木材，我坐在車上。」
    、「（問：後面有無其他車輛跟隨載木車？）我不知道，我
    押到儲材場大門將押運單交甲○○後即回辦公室。」、「（
    問：押運當天有無見到酉○○、戊○○、辰○○、巳○○、
    子○○、張惠如等人？）沒有，我在大門口下車，沒有他人
    在旁，當時第三部車還未到。」等語（見91年度偵字第3584
    號卷(一)第204至206頁），證人徐進義於91年12月16日偵查中
    證稱：「（問：91年3月13、14、15日有無從苗展砂石場押
    運木材至東勢林管處儲材場？）有在3月14日押運一天。」
    、「（問：有無見到酉○○、戊○○、辰○○、巳○○、張
    惠如去儲材場？）沒有。」等語（見91年度偵字第3584號卷
    (一)第208頁及背面），依上開證據資料，堪認91年3月13至15
    日被告未○○並未負責押運事宜，實際上亦未參與押運。
  (六)證人戊○○於92年2月19日偵查中證述：「（問：為何於調
    查局筆錄中稱91年3月14日有私運二板車木材出去？為何只
    私運二部車而已？且是何人指示你載二車木材出去？）．．
    ．我在現場時就和未○○交涉，已投入那麼多錢，能不能稍
    微回收一些，未○○說木材有編號，無法多開搬運單給我們
    ，但他告訴我們只要運回工作站儲木場數目一樣就可以，剩
    下的我們自己搞，因為未○○說樹木太長可以裁剪、切割，
    只要運到儲木場的數目一樣即可。」、「（問：為何只私載
    二部車之木材而已？）裁剪、切割後有運二部車至三義張邦
    台處，我們也想多偷運幾車出去，最主要是時間的關係，下
    午六點就會有臨檢，我們必須閃避臨檢，那天是未○○及甲○○及幾個不認識的人押運，他們林務局人員押第一部車回
    東勢儲木場後，就沒有跟我們回苗展砂石場，押完第一車已
    中午，從中午至下午六點臨檢之間，時間只夠我們私運二車
    木材至三義而已，而且那天也只叫二部板車而已。」、「（
    問：根據我們調到的公文資料顯示，91年3月13日至15日三
    天的集運，是甲○○及張日全押運？）阿火伯（按：指庚○○）也有去押運，但庚○○和張日全可能不知道我們有私運
    二車木材之事，因為我只有向未○○交涉，且是91年3月14
    日那天利用第一次押運完後，未○○、甲○○未跟著回苗展
    砂石場的空檔私運木材，．．．」等語（見91年度偵字第35
    84號卷(二)第214頁背面至第215頁背面、第217頁）。證人戊○○雖證述91年3月14日其係與被告未○○交涉，被告未○○有參與押運等語，惟查，被告未○○於91年3月14日經指
    派前往南坑溪調查漂流木，並未留在苗展砂石場，被告未○○於91年3月14日並未負責開立搬運單及押運，已如前述，
    是證人戊○○證稱91年3月14日被告未○○有參與押運，其
    趁被告未○○未跟著回苗展砂石場的空檔私運木材等語，即
    與事實不符，自難予採取。
  (七)證人戊○○於原審93年10月26日審理中證稱：「（問：你在
    吊運木材的這三天，在吊運木材的過程中，有沒有要求未○○多開、虛開搬運單？）有，我有跟他說過，當時辛○○不
    敢跟他說，所以叫我跟他講的。」、「（問：未○○有沒有
    配合辦理虛開搬運單？）沒有。」、「（問：未○○有沒有
    告訴你，他會要求參加集運的公務員儘早離開砂石場，方便
    你們搬運？）太久我忘記了，他們已經走了，已經都沒有人
    了，那時候他有跟我說同樣枝數回去林務局就好了，我們自
    己載好像是兩台板車回去林務局的樣子。」、「（問：未○○是在何時間、何情況告訴你說同樣枝數回林務局就好了？
    ）在吊運木材的時候，就是我要求他多開搬運單的時候告訴
    我的。」等語（見原審卷(四)第309至310頁），證人戊○○雖
    證稱在吊運木材的時候，被告未○○告訴伊說同樣枝數回林
    務局就好了等語，惟查，被告未○○於91年3月14日經指派
    前往南坑溪調查漂流木，並未留在苗展砂石場負責開立搬運
    單及參與押運，是證人戊○○證稱其於吊運木材時，被告未
    ○○說同樣枝數回林務局就好了等語，是否與事實相符，即
    有可疑，自難遽予採信。
  (八)戊○○在苗展砂石場指示工人將木材鋸斷之原因：
    證人戊○○於原審93年10月26日審理中證稱：「（問：有
      些木頭在吊上去卡車時，要不要裁剪？）太長的才要剪，
      從裡面運出來的大部分都已經裁剪好了。」、「（問：你
      在吊運木材的這三天，在吊運木材的過程中，有沒有要求
      未○○多開、虛開搬運單？）有，我有跟他說過，當時辛○○不敢跟他說，所以叫我跟他講的。」、「（問：未○○有沒有配合辦理虛開搬運單？）沒有。」、「（問：未
      ○○有沒有告訴你，他會要求參加集運的公務員儘早離開
      砂石場，方便你們搬運？）太久我忘記了，他們已經走了
      ，已經都沒有人了，那時候他有跟我說同樣枝數回去林務
      局就好了，我們自己載好像是兩台板車回去林務局的樣子
      。」、「（問：未○○是在何時間、何情況告訴你說同樣
      枝數回林務局就好了？）在吊運木材的時候，就是我要求
      他多開搬運單的時候告訴我的。」、「（問：他有告訴你
      們把木材切除裁剪以後，以剩下的枝數送到林務局就好？
      ）他只說枝數夠回林務局就好，並沒有叫我們裁剪。」等
      語（見原審卷(四)第308至310頁），依證人戊○○前揭證詞
      ，縱使被告未○○有留在苗展砂石場（按：本院依調查證
      據之結果，認定被告未○○於91年3月14日經指派前往南
      坑溪調查漂流木，並未留在苗展砂石場負責開立搬運單及
      參與押運），被告未○○並未叫戊○○裁剪木材。
    證人戊○○於92年2月27日偵查中證述：「（問：這些私
      運之木材，那天是何時開始在苗展砂石廠吊載？）是當天
      （91年3月14日）下午2、3點開始吊載作業，約下午5點半
      之前出發，因為一定要在6點前運出，否則途中會有竹林
      派出所的人攔下臨檢。」、「（問：那天（91年3月14日
      ）下午你們在苗展吊運私運木材時，有無公務員在場？）
      當天上午有先出2車木材至雙崎工作站，卸完已中午押車
      ，公務員就沒有跟來，我們逕自回苗展砂石廠運這批木材
      。」、「（問：公務員在苗展點時，是51根，而最後運至
      雙崎工作站時也51根，為何你們仍能私自運出木材？）因
      為未○○跟我說，為了運載方便可以裁切，鋸斷木材，但
      根數只能多不能少，印象中我運至林務局有52、53根木材
      。我是算好數目把他載切，這些數目是多出來的。」、「
      （問：這是何人教你們的？）是那些公務員教我們的，是
      未○○教我們的。」等語（見91年度偵字第3584號卷(三)第
      143頁正、背面），依證人戊○○前揭證詞，證人戊○○
      證稱：「未○○跟我說，為了運載方便可以裁切，鋸斷木
      材」等語，核與證人戊○○於原審93年10月26日審理中證
      稱：「他只說枝數夠回林務局就好，並沒有叫我們裁剪。
      」等語（見原審卷(四)第310頁），前後所證互有出入，是
      被告未○○究竟有無告訴戊○○可以裁鋸木材，尚有可疑
      。縱認被告未○○有告訴戊○○可以裁鋸木材，惟證人戊○○於92年2月27日偵查中亦證稱：「未○○跟我說，為
      了運載方便可以裁切，鋸斷木材，但根數只能多不能少。
      」等語，亦難認被告未○○有圖私人不法利益之犯意。
    按被告以外之人於審判外向法官所為之陳述，得為證據，
      刑事訴訟法第159條之1第1項定有明文。立法理由係認被
      告以外之人（包括證人、鑑定人、告訴人、被害人及共同
      被告等）之陳述係在法官面前為之，因其任意陳述之信用
      性已受確定保障之情況下所，自得作為證據。不問係其他
      刑事案件之羈押訊問期日、勘驗期日、準備程序期日、審
      理期日或民事事件、行政訴訟程序，凡係在普通法院法官
      （軍事法官、外國法官不與之）面前所為之陳述，均具有
      證據能力。本件證人甲○○、未○○於本院另案94年度上
      訴字第1183號刑事案件審理中向本院另案審理之法官所為
      之證述（見後述），在其等任意陳述之信用性無疑之情況
      下，其等之證述依法自具有證據能力，先此敘明。
    證人甲○○於92年2月20日偵查中證述：「（問；3月13、
      14、15三日有無鋸木工在砂石場將你們已檢尺調查完畢之
      木材鋸斷？）有的，我印象中只有13日在鋸，我當時立即
      制止，但工人說無法裝車，．．．」等語（見91年度偵字
      第3584號卷(三)第106頁）；證人甲○○於原審93年11月16
      日審理時證稱：「（問：91年3月14、15日有沒有人在苗
      展砂石廠鋸木頭？）13號我確定有，因為當天我有制止，
      14、15日，時間太久我忘記了。」、「（問：13、14、15
      日三天，你在苗展砂石場的工作為何？）押運。」、「（
      問：13日當天，你看到有工人在鋸木頭，你有制止，制止
      的效果如何？）工人有提起是要裝車，且主管庚○○沒有
      表示，所以不了了之。」、「（問：你在現場瞭解的情形
      ，工人說沒有鋸的話無法裝車，實際的情形是否如此？）
      應該是沒有鋸的話確實無法裝車。」、「（問：沒有鋸無
      法裝車的情形及原因為何？）裝起來車子會不穩，車子安
      全問題。」、「（問：在場的雙崎工作站人員有沒有教導
      工人他們用鋸頭、鋸尾的方式來裝車？）沒有。」等語（
      見原審卷(五)第204至206頁）；證人甲○○於本院另案94年
      度上訴字第1183號案件94年7月7日審理時到庭證稱：「（
      問：押運三天當中，現場有無人在場鋸木材？）我印象中
      押運的第一天早上有人在現場鋸木材，我雖然有反對，但
      是他們說無法裝載所以要鋸斷，後來有跟主管庚○○協調
      ，至於主管有無答應我不知道，但是我看到他們還是在鋸
      ，主管也有在場看著他們鋸。」、「（問：當時是否真的
      不鋸斷無法裝載？）是的，因為會超長、超寬、超高。」
      、「（問：是不是每根都有鋸，還是無法裝載的部分才鋸
      ？）無法裝載的部分才鋸。」、「（問：你押運回公司時
      ，現場有無人在看管？）有臨時工在看管。」等語（該案
      審判筆錄影本經由本院電腦檔案列印，見本院卷(三)第111
      頁背面、第112頁）；另被告未○○於本院另案94年度上
      訴字第1183號案件94年7月7日審理時以證人之身分到庭證
      稱：「（問：你第一天去現場押運時，有無人在鋸木？）
      我第一天是因為有人打電話到雙崎工作站說現場有警員在
      擋車，所以主管要帶核准的公文去給警察看，我和庚○○
      、還有主任三個人一起去，公文是主任拿給警察看的。我
      到時有看到有人在裝運，有人在鋸木。」等語（該案審判
      筆錄影本經由本院電腦檔案列印，見本院卷(三)第112頁，
      ）。參諸同案被告丙○○、李志達、丑○○於原審94年2
      月1日審理時亦供述：「（問：苗展砂石廠木頭是不是都
      有記號？）每根都有記號，是梅花記號。」、「（問：既
      然有編號，是要集運的木材，為何要再鋸？）因為有的木
      頭太寬、太長，沒有辦法上卡車，所以才要鋸。」、「（
      問：叫你們去鋸木頭的老闆是誰？）戊○○找我們去的，
      也是他叫我們要鋸的，因為卡車載不下。」等語（見原審
      卷(六)第40、41頁），足認證人甲○○證稱91年3月13日在
      苗展砂石場之現場工人即有將木材鋸斷，且現場工人將木
      材鋸斷之原因係因木材無法裝車等語，堪予採信。是辛○○、戊○○縱使有指示工人將木材鋸斷，係因有些木材超
      長，且有些木材根部超寬、超高，若不作鋸斷處理，將無
      法裝載在板車上運送出去，難認戊○○、辛○○係受被告
      未○○之告知後始將木材截鋸。
  (九)證人姜雲貴於92年2月20日偵查中證稱：於91年3月14日第一
    車次之紀錄單，即是卷內所附之東勢林管處雙崎工作站甲種
    林產物搬運單影本2份等語（見91年度偵字第3584號卷(三)第
    93頁），而依卷內所附之東勢林管處雙崎工作站號碼017596
    、017595號甲種林產物搬運單影本2份（見91年度偵字第358
    4號卷(三)第69、70頁），該2份搬運單記載搬運日期係91年3
    月14日，於同日15時20分運抵並卸貨於東勢留守處，押車人
    分別為張文慶、甲○○，點收人均為徐天賜；足認證人姜雲
    貴、陳基昌於91年3月14日載運木材時，有東勢林管處之人
    員在場押送，並非趁公務員不在場之際竊取搬運木材。又依
    卷內所附之東勢林管處雙崎工作站號碼017594號甲種林產物
    搬運單影本1份（見91年度偵字第3584號卷(二)第24頁），該
    份搬運單記載搬運日期係91年3月14日，於同日15時20分運
    抵並卸貨於東勢留守處，押車人為徐進義，點收人為徐天賜
    ，亦足認於91年3月14日載運木材時，有東勢林管處之人員
    在場押送，並非趁公務員不在場之際竊取搬運木材。
  (十)證人戊○○於92年2月27日偵查中證述：「（問：91年3月14
    日私運這批木材的司機及其他人員為何？）司機是陳基昌、
    姜雲貴，工作人員有辛○○、酉○○、子○○、巳○○、辰
    ○○、陳俊傑、柯詹永龍。」等語（見91年度偵字第3584號
    卷(三)第144頁）。據證人陳基昌（即私運木材之司機）於92
    年2月24日偵查中證述：「（問：91年3月14日你受戊○○、
    辛○○雇用，總共載幾車次至霧峰至你所稱之卸放木材之工
    廠？）我與姜雲貴總共2台拖車，載了2車次至該處，總共4
    台車次。」、「（問：是誰叫你們載至霧峰該處？）原本我
    與姜雲貴以為車子只載到南勢橋旁之某砂石廠空地而已，我
    們約晚上八、九點抵達該砂石場，其中除了我們兩台車外，
    尚有戊○○吊車及1台砂石車、4台車之木材。我們在該地吃
    完麵，稍作休息，約11、12點戊○○、辛○○叫一個小弟坐
    在我的拖車上，姜雲貴車上也有一小弟坐車子帶路，他們引
    導我們走大安溪溪底砂石車所走之便道，一直至三義、后里
    交界處與一廂型車會合，在會合時，我才看到酉○○、辛○○出現與廂型車下來之中年男子接洽，接洽完後我及姜雲貴
    車上之小弟均下車，只剩下我及姜雲貴的車子跟廂型車走。
    其他所有人並沒有跟隨我們，廂型車上確定只有一中年男子
    。」、「（問：行進路線？）我們就從三義交流道上高速公
    路，南屯交流道下高速公路，轉中彰快速道路，從烏日交流
    道下，經五光路、中興路過草湖橋至錦洲路旁一家農機噴頭
    工廠，我們抵達時，有一老年管理員幫我們開門，此時廂型
    車上中年男子下車，已有一吊車在該處等我們，將我們車上
    木材卸下，之後我們折返南勢橋旁砂石廠空地。我跟姜雲貴
    回到砂石廠時，就在車子休息，由他們幫我們將戊○○吊車
    及另一砂石車上木材吊至我及姜雲貴拖車上，再依照第一次
    與廂型車會面時，酉○○或辛○○指示，這4台車分2趟，載
    至霧峰上揭地點，均沒有遇到警察臨檢，第2次走的路線與
    第1次均相同，第2次那台廂型車沒有跟我們回到砂石廠，第
    2次我們載木材至霧峰工廠時，中年年子及吊車尚在該處等
    我們，指示吊車卸貨等卸完貨後，中年男子給我們1趟7千5
    百元，4趟共3萬元，拿完錢我們返回該南勢橋旁，先吃早餐
    後，繼續至苗展砂石廠第3天的工作。」、「（問：這2 趟4
    車次，有無林務局官員隨行？）沒有。」、「（問：廂型車
    車號及另1砂石車車號為何？）當時並沒有特別去記。」等
    語（見91年度偵字第3584號卷(三)第119頁背面至第121頁）。
    證人姜雲貴（即私運木材之司機）於92年2月24日偵查中證
    述：「（問：行進路線？）我們就從三義交流道上高速公路
    ，南屯交流道下高速公路，轉中彰快速道路，從烏日交流道
    下，經五光路、中興路過草湖橋至錦洲路旁一家農機噴頭工
    廠，我們抵達時，有一老年管理員幫我們開門，此時廂型車
    上中年男子下車，已有一吊車在該處等我們，將我們車上木
    材卸下，之後我們折返南勢橋旁砂石廠空地。我跟姜雲貴回
    到砂石廠時，就在車子休息，由他們幫我們將戊○○吊車及
    另一砂石車上木材吊至我及姜雲貴拖車上，再依照第1次與
    廂型車會面時，酉○○或辛○○指示，這4台車分2趟，載至
    霧峰上揭地點，均沒有遇到警察臨檢，第2次走的路線與第1
    次均相同，第2次那台廂型車沒有跟我們回到砂石廠，第2次
    我們載木材至霧峰工廠時，中年年子及吊車尚在該處等我們
    ，指示吊車卸貨等卸完貨後，中年男子給我們1趟7千5百元
    ，4趟共3萬元，拿完錢我們返回該南勢橋旁，先吃早餐後，
    繼續至苗展砂石廠第3天的工作。」、「（問：剛才陳基昌
    所述是否屬實？）是的。」、「（問：上1次你們2人之筆錄
    ，為何不供出全情？）因為調查員臨時叫我去問，我因時間
    久遠，一時想不起來，也不敢亂說，今早我們2人互相討論
    ，終於確認這些細節。」等語（見91年度偵字第3584號卷(三)
    第120頁至第121頁背面）。依證人陳基昌、姜雲貴前揭證詞
    ，實際負責載運被竊木材交給羅元鉦之司機陳基昌、姜雲貴
    ，渠等係於夜晚先將被竊木材載運至拓泰砂石場等候，俟己○○、辛○○與木材商行羅元鉦聯繫確認以每噸三萬元成交
    後，再由辛○○引領陳基昌、姜雲貴等人，於深夜連續二次
    沿大安溪河床至苗栗縣三義鄉與台中縣后里鄉交界處，將木
    材交予羅元鉦，足認司機陳基昌、姜雲貴係趁雙崎工作站之
    員工於夜晚未在苗展砂石場之際，趁機將截鋸下來之木材裝
    運載送出去，起訴意旨認辛○○、戊○○於91年3月14日下
    午，利用被告未○○、甲○○刻意離開苗展砂石場之空檔，
    將選材並截鋸下來之木材竊取裝運，尚與事實有所出入。
  (十一)證人酉○○於92年1月21日偵查中雖證述：「（問：你們載
    出去二、三車，公務員知道嗎？）當然知道，因為採集時他
    們有在現場，搬木材上車時是白天，安裝好在車上已是傍晚
    ，有幾車在現場，有幾車至儲木場，公務員都知道，．．．
    」等語（見91年度偵字第3584號卷(二)第71頁背面），惟證人
    戊○○於92年2月27日偵查中證稱：「（問：這些私運之木
    材，那天是何時開始在苗展砂石廠吊載？）是當天（91年3
    月14日）下午2、3點開始吊載作業，約下午5點半之前出發
    ，因為一定要在6點前運出，否則途中會有竹林派出所的人
    攔下臨檢。」、「（問：那天（91年3月14日）下午你們在
    苗展吊運私運木材時，有無公務員在場？）當天上午有先出
    2車木材至雙崎工作站，卸完已中午押車，公務員就沒有跟
    來，我們逕自回苗展砂石廠運這批木材。」等語（見91年度
    偵字第3584號卷(三)第142頁背面至第144頁背面），足認證人
    戊○○證述係趁公務員不在場之際私運木材，核與證人酉○○所證已有不符。又證人酉○○並未明確證述到底有那些公
    務員在場知情？且依證人陳基昌、姜雲貴前揭證詞，渠等係
    於夜晚始至苗展砂石場載運私運之木材，證人酉○○、戊○○證述於白天時即將木材搬上車等語，難認與事實相符。且
    證人陳基昌、姜雲貴既係於夜晚私運木材，斯時並無公務人
    員在場，堪認證人酉○○前揭所證與事實有所出入，自難據
    為不利於被告未○○認定之依據。
  (十二)證人辛○○於92年1月27日偵查中證述：「（問：91年3月13
    至15日共三天你是否有從苗展砂石場運送木材至雙崎工作站
    儲木場？）有的。」、「（問：情形如何？）是酉○○的姐
    夫叫『李隆譁』（現改名為戊○○）的人來找我，說若我沒
    有工作可以一起去搬運木材，我就帶小朱（姓名不知）、阿
    傑（本名為陳俊傑）一起去，．．．」、「（問：依調查結
    果，於91年3月15日有二部車載滿木材由白布帆橋走堤防（
    大安溪北邊堤防）運至三義賣掉，該二部車是否由你押運的
    ？）沒有，我得第二、三天均有卓蘭派出所警員欄下我們，
    當時我們有出示警員我們車上的公文，還有姓名不詳的林務
    局公務員也有出面才得以順利通過，這三天的集運路程都是
    從白布帆橋走大安溪北岸堤防，出卓蘭後沿省公路回東勢雙
    崎工作站儲木場，我沒有另外運木材至別處，．．．」等語
    （見91年度偵字第3584號卷(二)第96頁及背面），證人辛○○
    於92年1月29日偵查中證稱：在91年3月13、14、15日三天，
    伊都有協助戊○○從苗展砂石場將漂流木押運至東勢林管處
    儲木場，當時伊陪運的木材都有林管處的人在場押運，除了
    伊押運到林管處的木材外，伊沒有將木材運到東勢林管處以
    外的地方等語（見91 年度偵字第3584號卷(二)第162至166頁
    ），依證人辛○○之前揭證詞，證人辛○○否認有參與盜賣
    木材之情事。
  (十三)戊○○等人於苗展砂石場竊取林木，並將竊得之木材售予知
    情之羅元鉦，因而取得140餘萬元貨款等情，雖經證人戊○○、陳基昌、姜雲貴、羅元鉦等人於偵查中就前揭事實各該
    相關部分，證述明確，惟被告未○○於91年3月14日經指派
    前往南坑溪調查漂流木，並未留在苗展砂石場，被告未○○
    於91年3月14日並未負責開立搬運單及押運，已如前述，縱
    認被告未○○有告訴戊○○可以裁鋸木材，亦係為了運載方
    便之故，戊○○並非因被告未○○之告知後始鋸斷木材，自
    難認被告未○○有圖私人不法利益之犯意。
  (十四)據上所述，本院認被告未○○所辯尚堪採信，參諸前揭說明
    ，公訴意旨據以起訴之證據不能證明被告未○○有違反貪污
    治罪條例第6條第1項第4款之對於主管之事務圖利犯行，此
    外復查無其他確切證據足以證明被告未○○有此部分之犯行
    ，是被告未○○被訴圖利之犯罪係屬不能證明，基於無罪推
    定之原則，就此部分應為被告未○○無罪之諭知，原審疏未
    詳查，就此部分遽予論罪科刑，容有未洽，被告未○○上訴
    意旨否認犯罪據此指摘原判決不當，為有理由，應由本院將
    原判決關於被告未○○被訴圖利部分予以撤銷，另為無罪之
    諭知。
參、應由原審法院補充判決部分（即關於被告壬○○被訴與申○○、卯○○共同交付賄賂部分）：
一、公訴意旨另以：己○○、申○○二人於上揭一邊私自築路一
    邊竊取林木期間，見林管處核准集運該段漂流木之公文遲遲
    未下，因未取得承攬集運合約，無從以合法掩護非法，恐盜
    伐情事被查覺，仍決意由己○○出資，申○○出面向該管公
    務員行賄．．．。九十一年一月十六日中午，由申○○出面
    趁雙崎工作站員工寅○○退休之歡送餐會，於臺中縣東勢鎮
    金河邊餐廳席開三桌之便，在旁加開一桌，用餐中申○○利
    用他人不注意之機會，請託卯○○分別轉送現金三萬元賄款
    予未○○、現金二萬元賄款予庚○○，未○○、庚○○二人
  　明知申○○所託之取得集運漂流木承攬合約以盜採林木，其
    中合約部份，需依政府採購法之規定，且伊有護管森林之責
    ，不得庇護盜採林木，竟仍對上揭違背職務之行為收受賄賂
    。申○○原亦請卯○○轉送現金八萬元賄款予丁○○，但卯
    ○○改推薦由壬○○轉交，申○○乃轉請在場之壬○○轉交
    八萬元賄款予丁○○，丁○○明知申○○所託之取得集運漂
    流木承攬合約以盜採林木，其中合約部份，需依政府採購法
    之規定，已逾其行政裁量之範圍，且伊有護管森林之責，不
    得庇護盜採林木，竟仍對上揭違背職務之行為收受賄賂（以
    上見起訴書第8頁第2至16行）。就此部分因認被告壬○○與
    申○○、卯○○共犯貪污治罪條例第11條第1項交付賄賂之
    罪嫌。
二、按法院對合併起訴之數罪案件，係受一次多數訴訟關係之拘
    束，如對裁判上可分之罪漏未審判，其漏判部分之訴訟關係
    ，並未消滅，自可補判（參照最高法院88年度台上字第1255
    號判決）。又起訴之犯罪事實，究屬實質上一罪或裁判上一
    罪，抑為應併罰之數罪，檢察官如於起訴書所犯法條欄有所
    主張並記載，自可供法院之參考（參照最高法院90年度台非
    字第311號判決）。查，檢察官起訴書指訴被告壬○○受申
    ○○之託，轉交8萬元賄款予丁○○，另對於違背職務之行
    為接受飲宴之不正利益，起訴書於所犯法條欄記載：「其餘
    各被告，所犯數罪，犯意各別，罪名互異，應予分論併罰。
    」（見起訴書第26頁第4、5行），足認檢察官起訴意旨認被
    告壬○○涉犯貪污治罪條例第11條第1項交付賄賂之犯行與
    對於違背職務之行為收受其他不正利益之犯行，犯意各別，
    罪名互異，係可分之二罪，原審僅就被告壬○○被訴違反貪
    污治罪條例第4條第1項第5款對於違背職務之行為收受其他
    不正利益部分予判決，而就被告壬○○被訴違反貪污治罪條
    例第11條第1項交付賄賂部分漏未判決，該部分既無判決存
    在，自非本院審理之範圍，僅生補充判決之問題，就原判決
    漏未審判部分，應由本院另函請原審法院補充判決，併此敘
    明。
三、又本案因卷證繁複，關於被告壬○○被訴交付賄賂部分，相
    關證人主要之證述整理如下，裨供補充判決時參考之用：
  (一)證人申○○於92年2月12日偵查中證述：「我為了使南坑溪
    漂流木之打撈能順利推動，於91年1月中旬，於東勢鎮○○
    道之金河邊餐廳，我透過卯○○及壬○○交錢給丁○○等人
    ，情形為我那天準備有紅包3包，給丁○○是8萬元，給庚○○是2萬元紅包，給未○○是3萬元紅包…在我堅持一定要送
    紅包下，他們2人才收下紅包，幫我轉送，事後壬○○有告
    訴我，他已於當日下午在金河邊餐廳交給丁○○8萬元紅包
    ，卯○○也在當天交給庚○○2萬元紅包，未○○是交給他3
    萬元紅包，…當時壬○○及卯○○都有回報我說紅包的確已
    經交付給丁○○、未○○、庚○○3人。」等語（見91年度
    偵字第3584號卷(二)第208頁正、背面）。
  (二)證人申○○於92年3月7日偵查中證述：「．．．我把3包紅
    包於桌底下一起交給卯○○，託他送給丁○○、庚○○、未
    ○○。卯○○當場退了一包說丁○○他不方便送。」、「因
    為卯○○拒絕幫我送紅包給丁○○，我就轉請壬○○幫我送
    給丁○○，事實上壬○○也一直沒有拒絕我，事後壬○○有
    告訴我，當天下午在金河邊餐廳他已把8萬元紅包交給丁○○。」等語（見92年度偵字第1075號卷第77頁及背面）。
  (三)證人申○○於原審93年10月20日審理時證述：「（問：要給
    丁○○的8萬元，如何處理？）卯○○拿還給我時，我記得
    當天我的包包裡面有60幾萬元的現金，我就把錢放到我的包
    包裡面，卯○○叫我跟壬○○講，我去跟壬○○講的時候，
    壬○○跟我說等一下在講，後來因為我喝醉酒，後來丁○○
    的部分我無法確定。」、「（問：壬○○與卯○○後來有沒
    有告訴你說，兩個紅包是否已經送到手？）沒有，那時候我
    常常與卯○○、壬○○在一起，大家心照不宣，沒有刻意的
    說，我也沒有問。」、「（問：請提示91年偵字第3584(二)卷
    ，第208頁背面，當時是否記得比較清楚？）丁○○的部分
    現在我真的無法確定。」、「（問：為何當時會這麼說？）
    當時他們就一直這樣問，因為那天我真的酒喝的很多，被人
    家送回家，所以我沒有辦法給肯定的答案。」、「（問：你
    是否無法確定，丁○○有收到你所交付的8萬元？）我無法
    確定。」、「（問：你除了有交錢給未○○、庚○○外，有
    沒有交錢給壬○○、卯○○？）沒有。」、「（問：你有沒
    有將你曾經交紅包給未○○等人的這件事情告訴其他人？）
    沒有。」等語（見原審卷(四)第243、244、256頁）。
  (四)證人申○○於原審93年10月20日審理時證述：「（問：那天
    有沒有把八萬元的紅包交給壬○○？）我有跟壬○○講丁○○的事，但他跟我說他要先去向丁○○等人敬酒，等一下再
    說，壬○○敬完酒後過來問我什麼事情，我跟壬○○說我包
    包裡面有壹包紅包要給丁○○，卯○○說他自己沒有辦法處
    理，看壬○○可不可以幫我處理，壬○○跟我說等用餐後再
    說，後來我們各忙各的，後來我喝的很醉，後來的情形我就
    沒有印象。」等語（見原審卷(四)第278頁）。
  (五)證人卯○○於本院96年11月22日審理時證述：「（問：當時
    申○○有無請你轉交現金給丁○○？）沒有。」、「（問：
    當天你有無向申○○說，請被告壬○○轉交現金給丁○○？
    ）沒有。」等語（見本院卷(三)第148頁背面、第149頁）。
肆、適用法律之依據：
  (一)刑事訴訟法第369條第1項前段、第368條、第364條、第299
    條第1項前段、第300條、第301條第1項。
  (二)貪污治罪條例第2條、第5條第1項第3款、第10條第1項、第2
    項、第12條第1項、第17條。
  (三)刑法第2條第1項前段、第11條前段、第28條、修正前刑法第
    56條、刑法第213條、修正前刑法第51條第5款、刑法第37條
    第2項。
  (四)中華民國九十六年罪犯減刑條例第2條第1項第3款、第3條第
    1項第1款但書、第7條、第10條第1項、第14條，
本案經檢察官午○○到庭執行職務。
中　　華　　民　　國　　96　　年　　12　　月　　20　　日
            刑事第十一庭　審判長法　官　陳　朱　貴
                                法　官　郭  同  奇
                                法　官　胡　文　傑
上列正本證明與原本無異。
被告癸○○被訴違反政府採購法第87條第5項部分，不得上訴；
被告未○○、壬○○被判處無罪部分，檢察官得上訴，被告未○○、壬○○不得上訴：其餘部分，檢察官及被告均得上訴。
如不服本判決應於收受送達後十日內向本院提出上訴書狀，其未
敘述上訴之理由者並得於提起上訴後十日內向本院補提理由書（
均須按他造當事人之人數附繕本）。
                                書記官  陳　文  琴
中　　華　　民　　國　　96　　年　　12　　月　　20　　日
附錄本判決論罪科刑法條
貪污治罪條例第5條第1 項第3 款
有下列行為之一者，處7年以上有期徒刑，得併科新台幣6千萬元
以下罰金：
三、對於職務上之行為，要求、期約或收受賄賂或其他不正利益
    者。
刑法第213 條
公務員明知為不實之事項，而登載於職務上所掌之公文書，足以
生損害於公眾或他人者，處1 年以上7 年以下有期徒刑。
